---
title: 连续型与分类暴露
subtitle: '*Continuous and categorical exposures* · 原书逐章中译'
bibliography: ../citations.bib
lang: zh
---

> **来源**：Malcolm Barrett、Lucy D’Agostino McGowan、Travis Gerke，[*Causal Inference in R* · Continuous and categorical exposures](https://www.r-causal.org/)。
> 本页为中文翻译；原书代码块、公式、图表交叉引用和引用键均按原文保留。统计图在网页渲染时由 R 代码生成，静态插图直接引用原文件。
> 原书仓库采用 CC BY-NC-SA 4.0；代码采用 MIT 许可。请遵守原许可证并注明作者。

# 连续暴露和分类暴露

## 连续暴露 {#sec-continuous-exposures}

{{< include 00-setup.qmd >}}

```{r}
#| echo: false

# TODO: remove when first edition complete
status("wip")
```

### 计算连续暴露的倾向评分

倾向评分可推广到许多其他类型的暴露，包括连续暴露。
其核心流程相同：我们拟合一个以暴露为结局的模型，然后用该模型对第二个结局模型进行加权。
对于连续暴露，线性回归是构建倾向评分最简单的方法。
我们不使用概率，而使用累积分布函数。
然后使用该密度对结局模型进行加权。

让我们看一个例子。
在 `touringplans` 数据集中，我们掌握了游乐设施公布等待时间的信息。
我们还掌握少量观测到的实际等待时间数据。
我们要考虑的问题是：早上8点 Seven Dwarfs Mine Train 公布的等待时间是否会影响早上9点的实际等待时间？
下面是我们的 DAG：

```{r}
#| label: fig-dag-avg-wait
#| code-fold: true
#| message: false
#| warning: false
#| fig-cap: >
#|   Proposed DAG for the relationship between posted wait
#|   in the morning at a particular park and the average
#|   wait time between 5 pm and 6 pm.

library(tidyverse)
library(ggdag)
library(ggokabeito)

coord_dag <- list(
  x = c(Season = -1, close = -1, weather = -2, extra = 0, x = 1, y = 2),
  y = c(Season = -1, close = 1, weather = 0, extra = 0, x = 0, y = 0)
)

labels <- c(
  extra = "Extra Magic Morning",
  x = "Average posted wait ",
  y = "Average actual wait",
  Season = "Ticket Season",
  weather = "Historic high temperature",
  close = "Time park closed"
)

dagify(
  y ~ x + close + Season + weather + extra,
  x ~ weather + close + Season + extra,
  extra ~ weather + close + Season,
  coords = coord_dag,
  labels = labels,
  exposure = "x",
  outcome = "y"
) |>
  tidy_dagitty() |>
  node_status() |>
  ggplot(
    aes(x, y, xend = xend, yend = yend, color = status)
  ) +
  geom_dag_edges_arc(
    curvature = c(rep(0, 7), 0.2, 0, 0.2, 0.2, 0),
    edge_colour = "grey70"
  ) +
  geom_dag_point() +
  geom_dag_label_repel(seed = 1602) +
  scale_color_okabe_ito(na.value = "grey90") +
  theme_dag() +
  theme(
    legend.position = "none",
    axis.text.x = element_text()
  ) +
  coord_cartesian(clip = "off") +
  scale_x_continuous(
    limits = c(-2.25, 2.25),
    breaks = c(-2, -1, 0, 1, 2),
    labels = c(
      "\n(one year ago)",
      "\n(6 months ago)",
      "\n(3 months ago)",
      "8am-9am\n(Today)",
      "9am-10am\n(Today)"
    )
  )
```

在 @fig-dag-avg-wait 中，我们假设主要混杂因子是公园闭园时间、历史最高气温、该游乐设施是否有 Extra Magic Morning 时段以及票务季节。
这个 DAG 中也只有这一组最小调整集。
混杂因子先于暴露和结局发生，并且（按定义）暴露先于结局发生。
从理论上说，平均公布等待时间是一个可以操纵的暴露，因为公园可以公布一个不同于其预期的时间。

该模型与二值暴露情形类似，但由于公布时间是连续变量，我们需要使用线性回归。
由于我们不使用概率，因此将根据正态密度计算权重的分母。
然后使用 `dnorm()` 函数计算分母：该函数以 `.fitted` 为均值、以 `mean(.sigma)` 为标准差，计算 `exposure` 的正态密度。

```{r}
#| eval: false

lm(
  exposure ~ confounder_1 + confounder_2,
  data = df
) |>
  augment(data = df) |>
  mutate(
    denominator = dnorm(exposure, .fitted, mean(.sigma, na.rm = TRUE))
  )
```

### 诊断与稳定化

然而，连续暴露权重对建模选择非常敏感。
一个尤其突出的问题是极端权重的存在，这一问题也可能影响其他类型的暴露。
当部分观测具有极端权重时，倾向评分会*变得不稳定*，从而导致置信区间变宽。
我们可以使用暴露的边际分布来稳定它们。
计算倾向评分边际分布的一种常见方法，是使用不含预测变量的回归模型。

::: callout-caution
极端权重会使估计值不稳定，从而导致置信区间变宽。
任何未界定的权重都可能出现极端权重问题（包括二值暴露和其他类型暴露的权重）。
不过，像 ATO 这样的有界权重（其范围限定在 0 到 1 之间）不存在这个问题，这也是它们诸多优点之一。
:::

```{r}
#| eval: false

# for continuous exposures
lm(
  exposure ~ 1,
  data = df
) |>
  augment(data = df) |>
  transmute(
    numerator = dnorm(exposure, .fitted, mean(.sigma, na.rm = TRUE))
  )

# for binary exposures
glm(
  exposure ~ 1,
  data = df,
  family = binomial()
) |>
  augment(type.predict = "response", data = df) |>
  select(numerator = .fitted)
```

然后，我们不再对它们取倒数，而是将权重计算为 `numerator / denominator`。
让我们在公布等待时间这个例子中试一下。
首先整理数据来回答问题：早上8点公布的等待时间是否会影响9点的实际等待时间？
我们将基线数据（所有协变量以及8点的公布等待时间）与结局（实际平均等待时间）连接起来。
`wait_minutes_actual_avg` 有大量缺失，因此目前先删除未观测到的值。

```{r}
library(tidyverse)
library(touringplans)
eight <- seven_dwarfs_train_2018 |>
  filter(wait_hour == 8) |>
  select(-wait_minutes_actual_avg)

nine <- seven_dwarfs_train_2018 |>
  filter(wait_hour == 9) |>
  select(park_date, wait_minutes_actual_avg)

wait_times <- eight |>
  left_join(nine, by = "park_date") |>
  drop_na(wait_minutes_actual_avg)
```

首先计算分母模型。
我们将使用 `lm()` 对包含协变量的 `wait_minutes_posted_avg` 拟合模型，然后使用 `wait_minutes_posted_avg` 的拟合预测值（`.fitted`）通过 `dnorm()` 计算密度。

```{r}
library(broom)
denominator_model <- lm(
  wait_minutes_posted_avg ~
    park_close +
    park_extra_magic_morning +
    park_temperature_high +
    park_ticket_season,
  data = wait_times
)

denominators <- denominator_model |>
  augment(data = wait_times) |>
  mutate(
    denominator = dnorm(
      wait_minutes_posted_avg,
      .fitted,
      mean(.sigma, na.rm = TRUE)
    )
  ) |>
  select(park_date, denominator, .fitted)
```

仅使用 `denominator` 的倒数时，我们会得到几个极端权重：

```{r}
#| label: fig-hist-sd-unstable
#| fig-cap: >
#|   A histogram of the inverse probability weights for posted waiting time. Weights for continuous exposures are prone to extreme values, which can unstabilize estimates and variance.

denominators |>
  mutate(wts = 1 / denominator) |>
  ggplot(aes(wts)) +
  geom_histogram(fill = "#E69F00", color = "white", bins = 50) +
  scale_x_log10(name = "weights")
```

在 @fig-hist-sd-unstable 中，我们看到几个超过100的权重和一个超过10,000的权重；这些极端权重会对特定观测点施加过度影响，使我们将要估计的结果变得复杂。

现在拟合边际密度，用于计算稳定化权重：

```{r}
numerator_model <- lm(
  wait_minutes_posted_avg ~ 1,
  data = wait_times
)

numerators <- numerator_model |>
  augment(data = wait_times) |>
  mutate(
    numerator = dnorm(
      wait_minutes_posted_avg,
      .fitted,
      mean(.sigma, na.rm = TRUE)
    )
  ) |>
  select(park_date, numerator)
```

我们还需要按日期将拟合值连接回原始数据集，然后使用 `numerator / denominator` 计算稳定化权重（`swts`）。

```{r}
wait_times_wts <- wait_times |>
  left_join(numerators, by = "park_date") |>
  left_join(denominators, by = "park_date") |>
  mutate(swts = numerator / denominator)
```

稳定化权重的极端程度小得多。
稳定化权重的均值应接近1（本例中为 `round(mean(wait_times_wts$swts), digits = 2)`）；如果是这样，加权后的伪总体（即加权后等效的观测数量）就等于原始样本量。
如果均值远离1，则模型设定错误或正值性违背可能带来问题 [@hernan2021]。

```{r}
#| label: fig-hist-sd-stable
#| fig-cap: >
#|   A histogram of the stabilized inverse probability weights for posted waiting time. These weights are much more reasonable and will allow the outcome model to behave better.

ggplot(wait_times_wts, aes(swts)) +
  geom_histogram(fill = "#E69F00", color = "white", bins = 50) +
  scale_x_log10(name = "weights")
```

当我们将暴露——平均公布等待时间——与标准化权重进行比较时，仍然有一个异常高的权重。
这是个问题，还是一个有效的数据点？

```{r}
#| label: fig-stabilized-wts-scatter
#| fig-cap: >
#|   A scatter of the stabilized inverse probability weights for posted waiting time vs. posted waiting times. Days with more values of `wait_minutes_posted_avg` farther from the mean appear to be downweighted, with a few exceptions. The most unusual weight is for June 23, 2018.

ggplot(wait_times_wts, aes(wait_minutes_posted_avg, swts)) +
  geom_point(size = 3, color = "grey80", alpha = 0.7) +
  geom_point(
    data = function(x) filter(x, swts > 10),
    color = "firebrick",
    size = 3
  ) +
  geom_text(
    data = function(x) filter(x, swts > 10),
    aes(label = park_date),
    size = 5,
    hjust = 0,
    nudge_x = -15.5,
    color = "firebrick"
  ) +
  scale_y_log10() +
  labs(x = "Average Posted Wait", y = "Stabilized Weights")
```

```{r}
wait_times_wts |>
  filter(swts > 10) |>
  select(
    park_date,
    wait_minutes_posted_avg,
    .fitted,
    park_close,
    park_extra_magic_morning,
    park_temperature_high,
    park_ticket_season
  ) |>
  knitr::kable()
```

我们的模型预测的公布等待时间远低于实际观测值，因此该日期被赋予了更大的权重。
我们不知道公布时间为何如此之高（实际时间低得多），但我们确实找到了当天的一幅艺术家绘图，内容是 Pluto 正在挖掘 Seven Dwarfs Mine Train 的宝藏：[Pluto 正在挖掘 Seven Dwarfs Mine Train 宝藏](https://disneyparks.disney.go.com/blog/2018/06/disney-doodle-pluto-sniffs-out-fun-at-seven-dwarfs-mine-train/)。

### 拟合连续暴露的结局模型

## 分类暴露

{{< include 00-setup.qmd >}}

```{r}
#| echo: false

# TODO: remove when first edition complete
status("unstarted")
```

## 计算分类暴露的倾向评分

```{r}
rnorm(5)
```

### 多个类别下的诊断

### 再次拟合结局模型
