---
title: 异质性处理效应
subtitle: '*Heterogeneous treatment effects* · 原书逐章中译'
bibliography: ../citations.bib
lang: zh
---

> **来源**：Malcolm Barrett、Lucy D’Agostino McGowan、Travis Gerke，[*Causal Inference in R* · Heterogeneous treatment effects](https://www.r-causal.org/)。
> 本页为中文翻译；原书代码块、公式、图表交叉引用和引用键均按原文保留。统计图在网页渲染时由 R 代码生成，静态插图直接引用原文件。
> 原书仓库采用 CC BY-NC-SA 4.0；代码采用 MIT 许可。请遵守原许可证并注明作者。

# 异质性处理效应 {#sec-interaction}

{{< include 00-setup.qmd >}}

```{r}
#| echo: false

# TODO: remove when first edition complete
status("wip")
```

```{r}
#| echo: false
#| message: false

library(ggdag)
```

正如 @sec-estimands 中所述，ATE、ATT 和 ATC 等因果估计目标，都是对同一个单位层面差异 $(Y(1)-Y(0))$ 在不同协变量分布下取的期望。
只有当个体处理效应在不同单位之间变化时，这一区别才有意义。

::: {.callout-tip}
请注意，这里用粗体表示 $\mathbf{Z}$。
这是为了说明它代表多个协变量（实际应用中是所有混杂因子），而不是单个变量。
:::

正如 @sec-po 中所定义的，$Y(1)$ 和 $Y(0)$ 分别表示暴露 $(X=1)$ 和对照 $(X=0)$ 下的潜在结局。
$\mathbf{Z}$ 是一组处理前协变量组成的向量。
个体处理效应可以写成

$$
\tau(Z)=Y(1)-Y(0).
$$

当 $\tau(Z)$ 不随 $Z$ 取值而保持恒定时，就会出现异质性处理效应。
此时，@sec-estimands 中定义的各种估计目标，例如

$$
\text{ATE}=E[\tau(Z)], \quad
\text{ATT}=E[\tau(Z)\mid X=1], \quad
\text{ATC}=E[\tau(Z)\mid X=0].
$$

上述量是对同一个函数 $\tau(Z)$ 取的不同平均值。
它们之间的任何差异都由两点驱动：1.
处理效应在不同协变量特征组合之间存在变化；2.
处理组和未处理组之间这些协变量特征组合的分布不同。

## 用交互作用项参数化异质性

假设我们拟合一个简单回归模型，以理解暴露与结局之间的关系。
也就是说，我们将观测结局 $Y$ 的条件均值建模为处理 $X$ 和混杂因子 $\mathbf{Z}$ 的函数。

$$
E[Y\mid X,Z]=\beta_0+\beta_1X+\boldsymbol\beta^\top \textbf{Z}
$$
在这一设定下，

$$
E[Y\mid X=1,\mathbf{Z}]-E[Y\mid X=0,\mathbf{Z}]=\beta_1.
$$

这意味着我们假设每个单位的处理效应都相同，而不受协变量取值影响。
换句话说，在对 $\mathbf{Z}$ 进行调整后，模型假设处理效应不会在总体中变化。

这可能是一个很强的假设。
在许多场景中，不同亚组的处理效应可能不同。
为了允许这种可能性，假设混杂因子集合 $\mathbf{Z}$ 中的一个变量会修饰处理效应（称其为 $Z_1$）。
我们可以加入处理与该协变量之间的交互作用：

$$
E[Y \mid X,\mathbf{Z}] =
\beta_0 + \beta_1 X + \beta_2 Z_1 + \beta_3(X \times Z_1) + \boldsymbol{\beta}_4^{\top}\mathbf{W},
$$

其中，$\mathbf{W}$ 包含 $\mathbf{Z}$ 中除 $Z_1$ 以外的其余协变量。
此时条件处理效应变为

$$
\tau(Z_1)= E[Y \mid X=1,\mathbf{Z}] - E[Y \mid X=0,\mathbf{Z}] =\beta_1 + \beta_3 Z_1.
$$

现在，处理效应取决于 $Z_1$。
如果 $\beta_3=0$，处理效应就是恒定的；否则，处理效应会随 $Z_1$ 的取值而变化。

这是回归模型表示异质性处理效应的一种方式。
交互作用项把“处理效应在协变量的不同水平之间存在差异”这一主张形式化了。

表示同一思想的另一种方式，是在 $Z_1$ 的各个分层内分别拟合回归模型（如果 $Z_1$ 是分类变量，也就是在每个类别内拟合模型）。
单独拟合的模型允许处理系数在组间不同。
交互作用模型通常更受偏好，因为它在单一统一框架中估计这些亚组特异性效应，同时利用全部数据。

## g 计算中的异质性

g 计算明确建立了条件效应与边际估计目标之间的联系。
拟合结局模型后，我们为每个单位生成两个预测值：

$$
\hat Y_i(1)=\widehat{E}[Y\mid X=1,Z_i], \quad
\hat Y_i(0)=\widehat{E}[Y\mid X=0,Z_i].
$$

这给出了单位层面的估计处理效应：

$$
\hat\tau_i=\hat Y_i(1)-\hat Y_i(0).
$$

存在交互作用时，$\hat\tau_i$ 会因取决于 $Z_i$ 而在单位之间变化。
ATE 随后计算为

$$
\widehat{\text{ATE}}=\frac{1}{n}\sum_{i=1}^n \hat\tau_i.
$$
ATT 和 ATC 则分别在处理组或未处理组子集内取平均。
让我们回到 @sec-gcomp-target 中的例子。
我们再次关注这样一个关系：某一天是否提供 Extra Magic Morning 时段，会如何影响上午 9 点至 10 点之间 Seven Dwarfs Mine Train 游乐设施的平均公布等待时间。
这里，我们通过交互作用项允许 Extra Magic Morning 的效应随票务季节而变化。
一旦允许处理效应在不同协变量特征组合之间变化，g 计算就会在不同目标人群上对不同的单位层面效应取平均，因此 ATE、ATT 和 ATC 不一定相同。

```{r}
#| message: false
#| warning: false

library(tidyverse)
library(broom)
library(touringplans)
library(marginaleffects)

seven_dwarfs_9 <- seven_dwarfs_train_2018 |>
  filter(wait_hour == 9)

gcomp_model_int <- lm(
  wait_minutes_posted_avg ~
    park_extra_magic_morning +
    park_ticket_season +
    park_close +
    park_temperature_high +
    park_extra_magic_morning * park_ticket_season,
  data = seven_dwarfs_9
)

# ATE: average over the full sample
avg_comparisons(
  gcomp_model_int,
  variables = "park_extra_magic_morning"
)

# ATT: average over exposed observations only
avg_comparisons(
  gcomp_model_int,
  variables = "park_extra_magic_morning",
  newdata = filter(seven_dwarfs_9, park_extra_magic_morning == 1)
)

# ATC: average over unexposed observations only
avg_comparisons(
  gcomp_model_int,
  variables = "park_extra_magic_morning",
  newdata = filter(seven_dwarfs_9, park_extra_magic_morning == 0)
)
```

引入交互作用后，这些估计目标可能不同，因为它们是在不同的协变量分布上对同一个异质性响应面取平均。
由于 g 计算的重点是对结局建模，我们必须指定所有认为存在的交互作用，才能准确估计处理效应异质性。

## IPW 中的异质性

逆概率加权通过另一种机制针对相同的估计目标。
IPW 不直接对 $E[Y\mid X,\mathbf{Z}]$ 建模，而是重新加权数据，使处理分配与 $Z$ 独立。

与 g 计算不同，IPW 不要求我们为结局响应面指定显式回归模型。
加权方案决定用哪一种协变量分布来平均这些异质性单位层面效应。
与 g 计算一样，当处理效应随协变量特征组合变化时，ATE、ATT 和 ATC 可能不同；但我们不需要显式指定交互作用项，就能看到这些差异。
IPW 通过加权和平均的目标隐含地捕捉异质性，而不是估计亚组特异性处理效应。

让我们看看与上面相同的例子。
如 @sec-outcome-model 中所述，我们首先估计倾向评分，即在观测协变量条件下接受 Extra Magic Morning 的概率：

```{r}
propensity_model <- glm(
  park_extra_magic_morning ~
    park_ticket_season +
    park_close +
    park_temperature_high,
  data = seven_dwarfs_9,
  family = binomial()
)
```

接着从该模型中提取倾向评分，并根据感兴趣的估计目标计算权重。

```{r}
#| message: false
#| warning: false

library(propensity)
seven_dwarfs_9_with_ps <- propensity_model |>
  augment(type.predict = "response", data = seven_dwarfs_9)

seven_dwarfs_9_with_wt <- seven_dwarfs_9_with_ps |>
  mutate(
    w_ate = wt_ate(.fitted, park_extra_magic_morning),
    w_att = wt_att(.fitted, park_extra_magic_morning),
    w_atc = wt_atc(.fitted, park_extra_magic_morning)
  )
```

最后，我们通过拟合加权结局模型得到估计值：

```{r}
# ATE
lm(
  wait_minutes_posted_avg ~ park_extra_magic_morning,
  data = seven_dwarfs_9_with_wt,
  weights = w_ate
) |>
  tidy()

# ATT
lm(
  wait_minutes_posted_avg ~ park_extra_magic_morning,
  data = seven_dwarfs_9_with_wt,
  weights = w_att
) |>
  tidy()

# ATC
lm(
  wait_minutes_posted_avg ~ park_extra_magic_morning,
  data = seven_dwarfs_9_with_wt,
  weights = w_atc
) |>
  tidy()
```

## 效应修饰与交互作用

到目前为止，我们一直用回归模型中的交互作用项来表示异质性处理效应：暴露的效应随协变量 $\mathbf{Z}$ 的水平而变化。
当实践者询问某种效应“是否因亚组而异”时，通常指的就是这一点。
区分两个相关但不同的概念可能会很有帮助：**效应修饰**和**交互作用** [@weinberg2007; @VanderWeele2009; @Nilsson2021; @hernan2021]。
这两个术语经常互换使用，但它们回答的是不同的因果问题。
**效应修饰**询问：处理 $X$ 对结局 $Y$ 的因果效应，是否在某个处理前变量 $Z$ 的不同水平之间存在差异。
用我们的记号表示，这是在询问：

$$
E[Y(1)-Y(0)\mid Z=z_1] \neq E[Y(1)-Y(0)\mid Z=z_0].
$$

这里，$Z$ 用于定义亚组。
我们关心的是 $X$ 的效应如何随 $Z$ 的观测分层而变化，而不是对 $Z$ 本身进行干预。

在 Seven Dwarfs 例子中，$Z$ 可以是 `park_ticket_season`。
于是问题变成：在旺季和淡季，Extra Magic Morning 是否以不同方式改变公布等待时间。

相比之下，**因果交互作用**把两个变量都视为具有因果意义的暴露。
它不询问 $X$ 的效应是否随 $Z$ 的分层而变化，而是询问：同时改变 $X$ 和 $Z$ 所产生的**联合效应**，是否不同于根据它们各自效应预期的结果。

形式上，因果交互作用比较如下反事实差异：

$$
E[Y(x_1,z_1)-Y(x_0,z_1)] \neq E[Y(x_1,z_0)-Y(x_0,z_0)].
$$

这看起来可能与效应修饰相似，但解释不同。
在效应修饰中，$Z$ 是定义亚组的特征。
在因果交互作用中，$Z$ 本身是我们在概念上进行干预的对象。
这一差异很重要，因为有些变量是自然的亚组指标，却不是合理的干预目标。
例如，季节、年龄组或基线风险类别可能是有用的效应修饰因素，尽管我们不会像分配暴露那样设想把人“分配”到这些类别中。

在 Seven Dwarfs 场景中，询问 Extra Magic Morning 的效应是否因 `park_ticket_season` 而异，自然是一个效应修饰问题：这一政策在繁忙时段与较不繁忙时段是否发挥不同作用？
这不同于询问同时改变 Extra Magic Morning 权限和票务季节本身的联合因果效应。

在实践中，许多带交互作用项的回归模型用于研究效应修饰，而不是严格因果意义上的交互作用。
同一个代数模型可以服务于两种目的，但应根据背后的问题来解释。

对于大多数政策和应用场景，亚组问题更为相关：**谁获益更多，谁获益更少，以及平均效应如何取决于人群构成？** 这正是异质性处理效应和效应修饰成为因果推断、可迁移性及干预靶向核心内容的原因。

## 在 DAG 中表示交互作用和效应修饰

正如 @sec-dags 中所述，传统 DAG 本身并不能表示交互作用或效应修饰，不过已有一些提议尝试纳入这些特征。
这里我们用一个简单例子演示三种方法：$X$（暴露）和 $Q$（另一种暴露）可能共同影响 Y（结局），并且二者的效应可能发生交互，$Z$ 是混杂因子。

### 传统 DAG

标准方法是绘制一个传统 DAG，不显式表示交互作用。

```{r}
#| label: fig-dag-conventional
#| fig-cap: "A conventional DAG showing X, Q, and Y without explicitly representing interaction. The interaction, if present, is implicit in the functional form of the relationship."
#| fig-width: 5
#| fig-height: 4

conventional_dag <- dagify(
  X ~ Z,
  Q ~ Z,
  Y ~ X + Q + Z,
  coords = time_ordered_coords(
    list(
      c("Z"),
      c("X", "Q"),
      "Y"
    )
  ),
  exposure = "X",
  outcome = "Y",
  labels = c(
    X = "X",
    Y = "Y",
    Z = "Z",
    Q = "Q"
  )
)

ggdag(conventional_dag) +
  theme_dag()
```

该 DAG 显示 X、Q 和 Z 都会影响 Y，但没有明确说明 X 与 Q 是否存在交互作用。
如果存在交互作用，它会隐含在统计模型中 X 与 Q 共同影响 Y 的函数形式里。

### 显式交互作用节点

@Attia2022 提议通过向传统 DAG 中加入交互作用节点（如 `XxQ`）来显式表示交互作用。

```{r}
#| label: fig-dag-explicit-interaction
#| fig-cap: "A DAG with an explicit interaction node XxQ, following the approach proposed by @Attia2022. This makes the interaction explicit in the causal structure."
#| fig-width: 5
#| fig-height: 4

explicit_interaction_dag <- dagify(
  X ~ Z,
  Q ~ Z,
  Y ~ X + Q + Z + XxQ,
  XxQ ~ X + Q,
  coords = time_ordered_coords(
    list(
      c("Z"),
      c("X", "Q"),
      "XxQ",
      "Y"
    )
  ),
  exposure = "X",
  outcome = "Y",
  labels = c(
    X = "X",
    Y = "Y",
    Z = "Z",
    Q = "Q",
    XxQ = "X × Q\ninteraction"
  )
)

ggdag(explicit_interaction_dag) +
  theme_dag()
```

这种方法使交互作用显式可见：X 和 Q 的箭头指向 `XxQ`，而 `XxQ` 再指向 Y。
这有助于确定估计交互作用效应时合适的调整集 [@Attia2022]。
该 DAG 保持传统 DAG 的约定，可以用标准 DAG 软件绘制。

### 交互作用 DAG（IDAG）

@Nilsson2021 提出了另一种方法：**交互作用 DAG（IDAG）**，用表示因果效应的节点替代结局节点。

```{r}
#| label: fig-dag-idag
#| fig-cap: "An interaction DAG (IDAG) following @Nilsson2021, where the outcome node Y is replaced with a node representing the causal effect. This requires a separate DAG for interactions."
#| fig-width: 5
#| fig-height: 4

# Note: IDAGs represent causal effects rather than outcomes
# This is a simplified representation - full IDAGs would show the effect node
# For demonstration, we show a conceptual version
idag_dag <- dagify(
  X ~ Z,
  Q ~ Z,
  Effect ~ X + Q + Z,
  coords = time_ordered_coords(
    list(
      c("Z"),
      c("X", "Q"),
      "Effect"
    )
  ),
  exposure = "X",
  outcome = "Effect",
  labels = c(
    X = "X",
    Effect = "Causal\neffect",
    Z = "Z",
    Q = "Q"
  )
)

ggdag(idag_dag) +
  theme_dag()
```

在 IDAG 中，DAG 不再描绘不同变量如何影响结局，而是描绘不同变量如何影响某个选定效应测量的大小 [@Nilsson2021]。
这一框架将交互作用与主效应分开，通常需要分别为主效应和交互作用绘制 DAG。
IDAG 保留了阅读和解释因果关系时通常使用的 DAG 约定。

### 如何选择方法

每种方法都有优点：

- **传统 DAG** 简单且易于理解，但交互作用是隐含的
- **显式交互作用节点** 在保持传统 DAG 结构的同时使交互作用可见
- **IDAG** 提供严格的框架，但需要分别绘制主效应和交互作用图

选择取决于你的目标。
如果想在一张图中明确交互作用，显式交互作用节点方法可能最实用。
如果正在详细分析交互作用机制，IDAG 提供了更正式的框架。
对于大多数目的，传统 DAG 已经足够，交互作用可以在统计建模阶段处理。
