---
title: "2. filter_train()：变量过滤"
subtitle: "StratifiedMedicine 包函数手册"
lang: zh
---

```{r}
#| label: setup
#| include: false
knitr::opts_chunk$set(collapse = TRUE, comment = "#>")
library(StratifiedMedicine)
dat <- generate_subgrp_data(family = "gaussian")
Y <- dat$Y; A <- dat$A; X <- dat$X
```

第 ① 步。输入 $(Y, A, X)$，输出一个**更短的变量名向量**，
后面三步只在这些变量上工作。

```r
filter_train(Y, A, X, family = "gaussian", filter = "glmnet", hyper = NULL, ...)
```

| 参数 | 默认值 | 说明 |
|---|---|---|
| `Y` | — | 结局。数值向量，或 `survival::Surv()` 对象 |
| `A` | — | 治疗。二值（数值或因子）。**可以是 `NULL`**，此时只找预后变量 |
| `X` | — | 协变量数据框 |
| `family` | `"gaussian"` | `"gaussian"` / `"binomial"` / `"survival"` |
| `filter` | `"glmnet"` | `"glmnet"` 或 `"ranger"`；也接受旧名 `"filter_glmnet"` / `"filter_ranger"` |
| `hyper` | `NULL` | 命名 `list`，两个分支各有各的字段，见下 |
| `...` | — | 帮助页写明"不传递任何东西" |

返回一个 `filter_train` 对象：`$mod`（拟合好的模型）、
`$filter.vars`（留下的变量名）、`$filter`（用了哪个过滤器）。

::: {.callout-important}
## `filter = "None"` 只在 `PRISM()` 里合法

帮助页的 `filter` 参数说明里写着 `"None" uses no filter`，
但那段文字是 `PRISM()` 和 `filter_train()` 共用的。直接调用会失败：

```{r}
#| label: none-fail
#| error: true
filter_train(Y, A, X, filter = "None")
```

`filter_train()` 用 `get(filter, envir = parent.frame())` 去找同名函数，
`"None"` 不是函数。`PRISM(filter = "None")` 则在外层做了特判，可以正常跑。
:::

## glmnet 分支（默认）

拟合 elastic net，**系数为 0 的变量被扔掉**。
`family` 决定用 LM / logistic / Cox 版本的 `glmnet`。

默认超参数：

```r
hyper = list(lambda = "lambda.min", family = "gaussian", alpha = 0.5, interaction = FALSE)
```

| 字段 | 默认值 | 作用 |
|---|---|---|
| `lambda` | `"lambda.min"` | 取 10 折 CV 的哪个 $\lambda$。改成 `"lambda.1se"` 会得到**稀疏得多**的结果 |
| `alpha` | `0.5` | elastic net 混合比。**传一个向量**（如 `c(0, 0.5, 1)`）时用 CV 在这些值里选 |
| `interaction` | `FALSE` | `FALSE` 跑 $Y \sim \text{ENET}(X)$；`TRUE` 跑 $Y \sim \text{ENET}(X, A, X \times A)$ |

### 默认设置找的是预后变量 {#sec-prognostic}

这是本包最容易被误用的一处。默认 `interaction = FALSE` 回归的是
$Y \sim \text{ENET}(X)$——治疗 $A$ **根本没进模型**：

```{r}
#| label: glmnet-default
f_def <- filter_train(Y, A, X, filter = "glmnet")
f_def$filter.vars
length(f_def$filter.vars)
```

留下 16 个变量。真值里 `X1`–`X2`（既预后又修饰）和 `X3`/`X5`/`X7`（纯预后）
全部留下，这没问题；问题是**它们混在一起，谁是修饰变量看不出来**，
另外还混进了 11 个纯噪声变量。

要找效应修饰变量，必须显式打开交互：

```{r}
#| label: glmnet-inter
f_int <- filter_train(Y, A, X, filter = "glmnet",
                      hyper = list(interaction = TRUE))
length(f_int$filter.vars)
```

### `filter.vars` 看不出谁是修饰变量 {#sec-dedup}

打开 `interaction = TRUE` 之后，`filter.vars` 里**仍然只有变量名**，
因为源码做了一次去重：

```r
filter.vars <- unique(sub("_trtA", "", filter.vars))
```

主效应项 `X3` 和交互项 `X5_trtA` 被折叠成同一批名字，信息丢了。
要把两类分开，必须自己挖系数：

```{r}
#| label: glmnet-coefs
cf <- coef(f_int$mod, s = f_int$mod$sel.lambda)[, 1]
cf <- cf[cf != 0]

## 主效应（预后）
round(cf[!grepl("_trtA$", names(cf))], 4)

## 交互项（效应修饰候选）
round(sort(abs(cf[grepl("_trtA$", names(cf))]), decreasing = TRUE), 4)
```

`X1_trtA` 与 `X2_trtA` 排前两位，正是真值里的两个效应修饰变量。
排第三的 `X40_trtA` 是假阳性——弹性网不做推断，这里没有 p 值可以卡。

::: {.callout-tip}
## 一条可照抄的"找修饰变量"写法

```r
f  <- filter_train(Y, A, X, filter = "glmnet", hyper = list(interaction = TRUE))
cf <- coef(f$mod, s = f$mod$sel.lambda)[, 1]
cf <- cf[cf != 0]
cf[grepl("_trtA$", names(cf))]          # 按 |系数| 排序即为候选
```

如果走的是 `PRISM()`，等价写法是
`PRISM(..., filter.hyper = list(interaction = TRUE))` 再
`plot_importance()`——这时图里才会出现 `X1_trtA` 这类条目。
见[第 7 页](07-plots.qmd#sec-importance)。
:::

### `lambda` 与 `alpha` 的影响

```{r}
#| label: glmnet-tuning
filter_train(Y, A, X, filter = "glmnet",
             hyper = list(lambda = "lambda.1se"))$filter.vars

f_a <- filter_train(Y, A, X, filter = "glmnet",
                    hyper = list(alpha = c(0, 0.5, 1)))
f_a$mod$sel.alpha
length(f_a$filter.vars)
```

`lambda.1se` 把 16 个砍到 4 个（`X1`、`X2`、`X7`、`X50`），
代价是丢掉了 `X3`、`X5` 两个真预后变量。
**没有"正确"的档位**：`lambda.min` 宁滥勿缺，`lambda.1se` 宁缺勿滥，
选哪个取决于下游是做发现还是做确认。

## ranger 分支

随机森林变量重要性 + **subsampling 得到的 p 值**（Ishwaran & Lu 2019）。
对每个变量 $j$ 做 $T_j = VI_j / \widehat{SE}(VI_j)$ 的单侧检验，
$p \ge$ `pval.thres` 的被扔掉。

默认超参数：

```r
hyper = list(b = 0.66, K = 200, DF2 = FALSE, FDR = FALSE, pval.thres = 0.10)
```

| 字段 | 默认值 | 作用 |
|---|---|---|
| `b` | `0.66` | 每个子样本抽多少比例的数据 |
| `K` | `200` | 子样本个数。**这是主要的耗时来源**，`K = 200` 在 n=800、p=50 上约 5–6 秒 |
| `DF2` | `FALSE` | `TRUE` 时拟合 $Y \sim \text{ranger}(X, XA)$，用 $VI_X + VI_{XA}$ 做 2 自由度联合检验 |
| `FDR` | `FALSE` | `TRUE` 时对 p 值做 FDR 校正 |
| `pval.thres` | `0.10` | 过滤阈值 |

```{r}
#| label: ranger-filter
set.seed(1)
f_rf <- filter_train(Y, A, X, filter = "ranger", hyper = list(K = 50))
f_rf$filter.vars
```

`$mod` 里存的是一张完整的变量重要性表，比 `filter.vars` 有用得多：

```{r}
#| label: ranger-table
vi <- f_rf$mod$VI.dat
head(vi[order(vi$rank), c("Variables", "est", "SE", "Tstat", "pval", "pval.fdr", "rank")], 8)
```

### 三个开关的实测差别

```{r}
#| label: ranger-switches
set.seed(1)
sapply(list(
  `默认 (pval<0.10)` = list(K = 50),
  `FDR = TRUE`       = list(K = 50, FDR = TRUE),
  `pval.thres = 0.01`= list(K = 50, pval.thres = 0.01),
  `DF2 = TRUE`       = list(K = 50, DF2 = TRUE)
), function(h) {
  v <- filter_train(Y, A, X, filter = "ranger", hyper = h)$filter.vars
  paste0(length(v), " 个: ", paste(head(v, 6), collapse = ", "))
})
```

`FDR = TRUE` 是这一批里唯一**几乎不放假阳性**的设置（只剩 `X1`、`X2`、`X5`），
但它同样漏掉了 `X3` 和 `X7`。
`DF2 = TRUE` 名义上是"主效应 + 交互"的联合检验，实测在这份数据上
反而放进了 `X4`、`X14`、`X23` 等一批噪声——
联合检验的自由度换来了更松的阈值。

::: {.callout-note}
## ranger 分支的 p 值是"重要性 > 0"，不是"效应修饰"

即使 `DF2 = TRUE`，检验的也是 $VI_X + VI_{XA} > 0$，主效应那一项照样贡献信号。
想要**只**针对效应修饰做筛选，`glmnet` + `interaction = TRUE` 的交互系数
是本包里更直接的路径。
:::

## `A = NULL`：只找预后变量

```{r}
#| label: a-null
identical(
  filter_train(Y, A = NULL, X = X, filter = "glmnet")$filter.vars,
  filter_train(Y, A, X, filter = "glmnet")$filter.vars
)
```

**结果完全相同**——因为默认的 `interaction = FALSE` 本来就没用到 `A`。
这反过来印证了[上一节](#sec-prognostic)的结论：
默认过滤器对治疗变量视而不见。

## 其它 family

二值结局走 logistic elastic net：

```{r}
#| label: binomial
datb <- generate_subgrp_data(family = "binomial")
filter_train(datb$Y, datb$A, datb$X, family = "binomial",
             filter = "glmnet")$filter.vars
```

生存结局走 Cox elastic net。用 GBSG2 的真实治疗变量 `horTh`：

```{r}
#| label: survival
#| message: false
library(survival)
data("GBSG2", package = "TH.data")
Ys <- with(GBSG2, Surv(time, cens))
Xs <- GBSG2[, !(colnames(GBSG2) %in% c("time", "cens", "horTh"))]

filter_train(Ys, GBSG2$horTh, Xs, family = "survival",
             filter = "glmnet")$filter.vars

filter_train(Ys, GBSG2$horTh, Xs, family = "survival", filter = "glmnet",
             hyper = list(interaction = TRUE))$filter.vars
```

前者是纯预后筛选，留下 `tsize`、`tgrade`、`pnodes`、`progrec`——
都是乳腺癌预后的经典变量。打开交互后多出 `menostat`。
注意这里的 8 个候选变量本来就不多，过滤的意义有限；
过滤真正的价值在 $p \gg n$ 或 $p$ 上百的场景。

## 小结

| 想找什么 | 怎么调 |
|---|---|
| 预后变量（与结局相关） | 默认 `filter = "glmnet"` 即可 |
| 效应修饰变量 | `hyper = list(interaction = TRUE)`，然后**自己读交互系数** |
| 带 p 值的重要性排名 | `filter = "ranger"`，读 `$mod$VI.dat` |
| 严格控制假阳性 | `filter = "ranger", hyper = list(FDR = TRUE)` |
| 不过滤 | 只能在 `PRISM(filter = "None")` 里用 |

::: {.callout-warning}
## 过滤本身会改变下游结论

把候选变量从 50 个砍到 16 个，会**放松 MOB 分裂检验的多重性校正**，
实测反而让树多切出两个假亚组。这不是本页的问题，但会在
[第 8 页](08-pitfalls.qmd#sec-filter-harm)被量化——
先记住"过滤 ≠ 无害的预处理"。
:::

## 本页涉及的帮助主题

- `filter_train`

下一页：[3. ple_train](03-ple-train.qmd)。
