---
title: "7. 可视化：五个绘图函数"
subtitle: "StratifiedMedicine 包函数手册"
lang: zh
---

```{r}
#| label: setup
#| include: false
knitr::opts_chunk$set(collapse = TRUE, comment = "#>", message = FALSE,
                      fig.width = 8, fig.height = 5, dpi = 150)
library(StratifiedMedicine)
library(ggplot2)
dat <- generate_subgrp_data(family = "gaussian")
Y <- dat$Y; A <- dat$A; X <- dat$X
```

包里有五个绘图函数，全部返回 **ggplot2 对象**，可以继续用 `+` 叠加图层。

```{r}
#| label: fit
res <- PRISM(Y = Y, A = A, X = X, verbose = FALSE)
```

## `plot.PRISM()`：统一入口

```r
## S3 method for class 'PRISM'
plot(x, type = "tree", target = NULL, grid.data = NULL, grid.thres = ">0",
     prob.thres = ">0", tree.plots = "outcome",
     nudge_out = 0.1, width_out = 0.5,
     nudge_dens = ifelse(tree.plots == "both", 0.3, 0.1), width_dens = 0.5, ...)
```

| `type` | 画什么 | 状态 |
|---|---|---|
| `"tree"`（默认） | 树结构 + 各节点估计 | ✅ |
| `"forest"` | 总体与各亚组的森林图 | ✅ |
| `"PLE:waterfall"` | CATE 瀑布图 | ✅ |
| `"PLE:density"` | CATE 密度图 | ✅ |
| `"resample"` | 重抽样分布 | ✅（**必须先做重抽样**） |
| `"heatmap"` | 二维热图 | ❌ 已弃用且已损坏，见[下文](#sec-heatmap) |

### `type = "tree"` {#sec-tree}

::: {.column-page}

```{r}
#| label: tree
#| fig-width: 11
#| fig-height: 7
plot(res)
```

:::

每个节点里画的是什么，由 `tree.plots` 控制：

| `tree.plots` | 节点里画 |
|---|---|
| `"outcome"`（默认） | `param = "dr"` 时是双稳健的反事实估计箱线图；`param = "lm"` 或 `ple = "None"` 时是观测 $Y$ 按 $A$ 分组；生存结局是 Kaplan–Meier 曲线 |
| `"density"` | 该节点治疗效应的概率密度（正态近似，或重抽样分布） |
| `"both"` | 两者都画 |
| `"none"` | 只画树结构 |

::: {.column-page}

```{r}
#| label: tree-both
#| fig-width: 12
#| fig-height: 8
plot(res, tree.plots = "both")
```

:::

`prob.thres` 控制密度图的着色阈值与图例里的 $P(\cdot)$：
`">0"` 时高于 0 的部分用绿色；写成 `"<1"` 会把配色反过来
（生存结局下 `param = "cox"` 的默认就是 `"<1"`，因为 HR < 1 才是获益）。

`nudge_out` / `width_out` / `nudge_dens` / `width_dens` 是把节点里的子图
往上/下推和缩放的参数，直接透传给 `ggparty`。树很深、节点很多时需要调它们。

### `type = "forest"`

```{r}
#| label: forest
#| fig-height: 4
plot(res, type = "forest")
```

森林图给的是 `param.dat` 的图形版：一行总体 + 每个亚组一行。
没做重抽样时用的是正态近似区间；做了 Bootstrap 则是百分位区间。

### `type = "PLE:waterfall"` 与 `"PLE:density"`

```{r}
#| label: ple-plots
#| fig-height: 4
plot(res, type = "PLE:waterfall")
plot(res, type = "PLE:density")
```

瀑布图把每个人的 CATE 从小到大排开。**它非常容易被过度解读**：
即使真实效应完全同质，估计出来的 CATE 也会因为噪声而呈现出一条斜线。
判断异质性是否真实，要看[第 6 页](06-prism.qmd#sec-resample)的重抽样，
或者干脆做一次[阴性对照](06-prism.qmd#sec-null)再画一张同样的瀑布图对比。

### `type = "resample"`

```{r}
#| label: resample-plot
#| fig-height: 5
set.seed(1)
res_b <- PRISM(Y = Y, A = A, X = X, resample = "Bootstrap", R = 30, verbose = FALSE)
plot(res_b, type = "resample", target = "mu_1-mu_0") +
  geom_vline(xintercept = 0, linetype = 2)
```

`target` 必须显式给出估计量的名字（从 `param.dat$estimand` 里取）。
没做重抽样就调用会报一个与病因无关的 `UseMethod("left_join")` 错误：

```{r}
#| label: resample-nofit
#| error: true
plot(res, type = "resample", target = "mu_1-mu_0")
```

### `type = "heatmap"` 已经坏了 {#sec-heatmap}

```{r}
#| label: heatmap
#| error: true
grid <- expand.grid(X1 = seq(-2, 2, by = 0.5), X2 = seq(-2, 2, by = 0.5))
plot(res, type = "heatmap", grid.data = grid)
```

内部函数 `plot_heatmap()` 第一行就是 `.Deprecated("plot_dependence")`，
而且它调用 `predict(x, newdata = ..., type = "ple")` 之后去取一个叫 `PLE` 的列——
这个列名在现在的 `predict.PRISM()` 输出里已经不存在了（现在叫 `diff_1_0`），
于是后续的 `$<-` 拿到长度 0 的向量而失败。

**替代品是 `plot_dependence(..., grid.data = )`**，见[下文](#sec-dependence)。
`grid.thres` 参数只服务于这条已废的路径，可以忽略。

## `plot_tree()` {#sec-tree-fn}

```r
plot_tree(object, prob.thres = ">0", plots = "outcome",
          nudge_out = 0.1, width_out = 0.5,
          nudge_dens = ifelse(plots == "both", 0.3, 0.1), width_dens = 0.5,
          dens_title = NULL, node_label = NULL, ...)
```

`plot(prism_obj, type = "tree")` 内部就是调它。直接用它的好处有两个：

1. 它也接受 **`submod_train` 对象**，不必跑完整条 `PRISM()`；
2. 它比 `plot.PRISM()` 多两个参数——`dens_title` 与 `node_label`，
   可以改密度图标题和节点标注文字。

::: {.column-page}

```{r}
#| label: plot-tree-submod
#| fig-width: 11
#| fig-height: 6
#| warning: false
s <- submod_train(Y, A, X, submod = "lmtree")
plot_tree(s, node_label = "治疗效应")
```

:::

注意这棵树用的是**全部 50 个协变量**（没经过过滤），只切了 `X1`、`X2`，
比上面 `PRISM()` 那棵 6 节点的树干净——原因见
[第 8 页](08-pitfalls.qmd#sec-filter-harm)。

::: {.callout-warning}
## `plot_tree()` 接受 `submod_train` 对象，但 `param = "dr"` 时会崩

```{r}
#| label: plot-tree-dr
#| error: true
plot_tree(submod_train(Y, A, X, submod = "lmtree", param = "dr"))
```

节点面板的绘制代码去 `object$out.train` 里找双稳健的影响函数列，
而 `submod_train` 对象里没有 `PRISM` 那一套字段，于是
`data.frame()` 拿到长度 1、0、800 三个不等长的向量。

`submod_train` 对象请用**默认的 `param = "lm"`** 再画；
想看双稳健估计的节点图，走完整的 `PRISM()`。
:::

## `plot_importance()` {#sec-importance}

```r
plot_importance(object, top_n = NULL, ...)
```

`object` 可以是 `PRISM` 对象，也可以直接是 `filter_train` 对象
（帮助页只写了前者，但示例用的是后者）。

```{r}
#| label: importance-glmnet
#| fig-height: 5
plot_importance(res)
```

画的是 elastic net 的非零系数。**默认设置下这是一张"预后重要性"图**，
因为过滤器跑的是 $Y \sim \text{ENET}(X)$，治疗根本没进模型。

打开交互项之后才会出现 `_trtA` 条目，那些才是效应修饰候选：

```{r}
#| label: importance-inter
#| fig-height: 6
res_i <- PRISM(Y = Y, A = A, X = X,
               filter.hyper = list(interaction = TRUE), verbose = FALSE)
plot_importance(res_i)
```

`X1_trtA`、`X2_trtA` 出现在图上，正是真值里的两个效应修饰变量。

::: {.callout-warning}
## `top_n` 对 glmnet 分支无效

`plot_importance()` 的帮助页说 `top_n` 会"只显示最重要的 top_n 个变量"。
这只对 `filter = "ranger"` 成立——ranger 分支按 p 值排序后取前 `top_n` 个。
glmnet 分支的源码是：

```r
VI.dat <- VI.dat[VI.dat$est != 0, ]
VI.dat$rank <- 1                      # 所有变量的 rank 都写成 1
```

`rank` 被硬编码成 1，`top_n` 的筛选条件恒成立，于是**全部非零系数都会画出来**：

```{r}
#| label: topn
nrow(plot_importance(res_i, top_n = 5)$data)
```

ranger 分支则正常：

```{r}
#| label: topn-ranger
#| fig-height: 4
set.seed(1)
f_rf <- filter_train(Y, A, X, filter = "ranger", hyper = list(K = 50))
plot_importance(f_rf, top_n = 8)
```

另外 glmnet 图的 y 轴标签写的是 "Beta (standardized)"，
但取的是 `coef(cv.glmnet)`——`glmnet` 内部标准化后会把系数**变换回原始尺度**，
所以那是原尺度的系数，坐标轴标签有误导。变量量纲不同时不能直接横向比较柱长。
:::

## `plot_ple()` {#sec-ple}

```r
plot_ple(object, target = NULL, type = "waterfall", ...)
```

只接受 **`ple_train` 对象**（不是 `PRISM` 对象）。
`target` 选 `mu_train` 里的哪一列，默认是治疗差。

```{r}
#| label: plot-ple
#| fig-height: 4
set.seed(1)
p <- ple_train(Y, A, X, ple = "ranger", meta = "X-learner")
plot_ple(p)
plot_ple(p, type = "density")
plot_ple(p, target = "mu_1")
```

第三张图展示了 `target` 的用处：看某个臂下的**绝对水平**分布，
而不是效应差。做临床解释时"治疗组的预期结局有多高"往往比"效应差"更好沟通。

## `plot_dependence()` {#sec-dependence}

```r
plot_dependence(object, X = NULL, target = NULL, vars, grid.data = NULL, ...)
```

偏依赖图（PDP）：把某个变量在取值网格上逐点替换，
对全样本预测后取平均，看 CATE 随该变量怎么变。
接受 `ple_train` 与 `PRISM` 两种对象。

### 单变量

```{r}
#| label: pdp-1
#| fig-height: 4
plot_dependence(p, X = X, vars = "X1")
```

同样的图对一个**纯预后变量**（`X3`，真值里对 CATE 毫无影响）画出来：

```{r}
#| label: pdp-3var
#| fig-height: 4
plot_dependence(p, X = X, vars = "X3")
```

::: {.callout-warning}
## 每张图的 y 轴各算各的，噪声会被放大到和信号一样高

`X3` 那张图看起来同样"有结构"，因为纵轴范围是按它自己的数据定的。
判读时必须比较 **y 轴跨度**：

```{r}
#| label: pdp-range
sapply(c("X1", "X2", "X3"), function(v) {
  d <- plot_dependence(p, X = X, vars = v)$data
  round(diff(range(d[["est"]])), 4)
})
```

`X1` 的跨度是 `X3` 的四倍。只看形状不看刻度，很容易把噪声读成信号。
:::

### 两个变量：热图

给**两个**变量时画的是热图，横纵轴各一个变量，填色是平均 CATE：

```{r}
#| label: pdp-heatmap
#| fig-height: 4.5
plot_dependence(p, X = X, vars = c("X1", "X2"))
```

也可以自己指定取值网格（`grid.data` 优先于 `vars`），
用来把范围限制在数据的主体区间内，避免边缘外推：

```{r}
#| label: pdp-grid
#| fig-height: 4.5
grid2 <- expand.grid(X1 = seq(-2, 2, by = 0.4), X2 = seq(-2, 2, by = 0.4))
plot_dependence(p, X = X, grid.data = grid2)
```

左下角（$X_1$、$X_2$ 都低）估计效应最小，右上角最大——
与真值（0 / 0.25 / 0.45 / 0.65 按 $X_1$、$X_2$ 的中位数切）完全一致。
**这是本包里最能把"两个变量的联合修饰作用"讲清楚的一张图。**

### 三个变量会失败

帮助页写"2 到 3 个变量，若为 3 个则最后一个不能是连续变量"。
实测 `vars` 给三个变量时直接报错：

```{r}
#| label: pdp-3
#| error: true
plot_dependence(p, X = X, vars = c("X1", "X2", "X3"))
```

走 `grid.data` 也一样——第三列若是字符/因子，函数会把它写进 `X` 里的数值列，
分面变量随后拿到 `NA`，`ggplot2` 报 `scale_id must not contain any "NA"`：

```{r}
#| label: pdp-3-grid
#| error: true
plot_dependence(p, X = X, grid.data =
                  expand.grid(X1 = c(-1, 0, 1), X2 = c(-1, 0, 1),
                              X3 = c("low", "high")))
```

要用三变量分面，必须**先把那个变量在 `X` 里就造成因子**再重新拟合 ple 模型。

## 小结

| 想看什么 | 用哪个 |
|---|---|
| 亚组结构与各组效应 | `plot(res)` / `plot_tree()` |
| 各亚组效应的并排比较 | `plot(res, type = "forest")` |
| 个体效应的分布 | `plot_ple()`（注意过度解读风险） |
| 哪些变量重要 | `plot_importance()`，且必须配 `filter.hyper = list(interaction = TRUE)` |
| 某变量如何调节效应 | `plot_dependence(vars = )`，**比较 y 轴跨度** |
| 两变量的联合调节 | `plot_dependence(grid.data = )` |
| 估计有多不稳 | `plot(res_b, type = "resample")` |

## 本页涉及的帮助主题

- `plot.PRISM`
- `plot_tree`
- `plot_importance`
- `plot_ple`
- `plot_dependence`

下一页：[8. 实测清单与工作流](08-pitfalls.qmd)。
