---
title: "8. 实测清单与工作流"
subtitle: "StratifiedMedicine 包函数手册"
lang: zh
---

```{r}
#| label: setup
#| include: false
knitr::opts_chunk$set(collapse = TRUE, comment = "#>", message = FALSE)
library(StratifiedMedicine)
library(survival)
dat <- generate_subgrp_data(family = "gaussian")
Y <- dat$Y; A <- dat$A; X <- dat$X
```

前七页逐个函数展开。这一页把所有**会咬人的地方**集中起来，
再给一套可以照抄的工作流。

## 失效路径清单 {#sec-broken}

在 1.0.7 + R 4.4.3 上实测，下列写法**必定失败**：

| 写法 | 错误信息 | 根因 |
|---|---|---|
| `propensity = TRUE`（`ple_train` / `submod_train` / `PRISM`） | `comparison (==) is possible only for atomic and list types` | `prop_learner(learner = )` 收到函数对象，却拿去和字符串比 |
| `PRISM(submod = "None")` | `order(param.dat$Subgrps, ...) argument lengths differ` | 未拟合 submod 时后续代码仍按有亚组处理 |
| `PRISM(ple = "None")`（不改 `param`） | 同上 | 默认 `param = "dr"` 需要 `mu_train`。改成 `param = "lm"` 即可 |
| `param_est(param = "rmst")` 且 `A` 是因子 | `object 'summ' not found` | `survRM2::rmst2()` 要 0/1 数值；失败分支没构造返回对象 |
| `submod_train(submod = "otr")`（不传 `mu_train`） | `data.frame(ind_PLE, X) ... 0, 800` | `otr` 不在触发 ple 拟合的条件里 |
| **树一刀未切**（真的没有亚组，或 `maxdepth = 1`） | `submod_train`：`data.frame(Subgrps = names(rules_vec), ...) ... 0, 1`；`PRISM`：`rep(1, dim(Xtest)[1])` | 零分裂的树让 `extract_rules()` 崩溃。**这是阴性结果的正常表现**，见[下文](#sec-modifier) |
| `filter_train(filter = "None")` / `submod_train(submod = "None")` | `object 'None' not found` | `"None"` 只在 `PRISM()` 外层有特判 |
| `plot(res, type = "heatmap")` | `$<-.data.frame ... value = integer(0)` | 已弃用；内部找一个叫 `PLE` 的列，现在叫 `diff_1_0` |
| `plot_tree(submod_train(..., param = "dr"))` | `data.frame(...) ... 1, 0, 800` | 节点面板代码要 `PRISM` 才有的字段 |
| `plot_dependence(vars = <3 个>)` | `data.frame(grid.data, var3 = v) ... 441, 800` | 三变量分面路径与 `X` 的列类型冲突 |
| `plot(res, type = "resample")` 而未重抽样 | `UseMethod("left_join")` | 没有 `resamp_dist` 可合并 |
| `generate_subgrp_data(family = "survival")` | `object 'Y' not found` | 源码里生存分支是空的 |
| `ple_train(ple = "bart", meta = "S-learner")` | `argument "Xtest" is missing` | `S_learner()` 不给 `ple_bart()` 传 `Xtest` |

**静默失败**（不报错但结果是错的）更危险：

| 写法 | 表现 |
|---|---|
| `param_est(param = "dr")` 不传 `mu_hat` | 全部返回 `NaN`，`SE = 0` |
| `calibrate = TRUE` | 空操作，输出与 `FALSE` **逐字节相同** |
| `ple_train(tau = )` 且 `A` 非空 | `tau` 被内部重算覆盖 |
| `plot_importance(top_n = )` + glmnet 过滤 | `rank` 被硬编码成 1，`top_n` 无效 |
| `ple = "linear"` + 生存 + T-learner | `diff` 是两个各自居中的 Cox 线性预测值之差，**符号都可能是反的** |
| `efficient = TRUE/FALSE` | 实测对象大小与内容相同 |

## 文档与实现不一致清单

| 帮助页写的 | 实际 |
|---|---|
| `submod_train` 默认 `param = "dr"` | 实际 `"lm"`（生存 `"cox"`）；只有 `PRISM` 是 `"dr"` |
| `lmtree` / `glmtree` 默认 `alpha = 0.05` | 源码是 `alpha = 0.1` |
| `rpart` / `rpart_cate` 有 `alpha` 超参 | 函数签名里没有这个参数 |
| `*_train` 返回 `mod` | 实际是 `fit`（`filter_train` 除外） |
| `submod_train` 返回 `pred.train` / `pred.test` | 不存在；实际是 `Subgrps.train` / `Subgrps.test` / `trt_eff` |
| `predict.submod_train` 返回 `pred` | 树类模型恒为 `NULL` |
| `predict.PRISM(type = "submod")` 带效应估计 | 只有 `Subgrps` 一列 |
| `generate_subgrp_data` 支持 `"survival"` | 分支为空，报错 |
| `meta` 可选 T/S/X | 源码里还有 `"DR-learner"` |
| `param` 可选 lm/dr/gcomp/cox/rmst | 还有已弃用的 `"ple"` 和未文档化的 `"aft"` |
| `ple` 可选 linear/ranger/glmnet/bart | `"glmnet"` 已 `.Deprecated()` |

## 过滤反而制造假亚组 {#sec-filter-harm}

这是本手册最重要的一条方法学结论，也是默认 `PRISM()` 与手工拼流水线
结果不同的唯一来源。

```{r}
#| label: filter-harm
s_full <- submod_train(Y, A, X, submod = "lmtree")          # 全部 50 个
fv     <- filter_train(Y, A, X, filter = "glmnet")$filter.vars
s_filt <- submod_train(Y, A, X[, fv], submod = "lmtree")    # 过滤后 16 个

s_full$Rules
s_filt$Rules
```

真值只有 `X1`、`X2` 两个效应修饰变量。
**用全部 50 个变量时树只切 `X1`、`X2`；过滤到 16 个之后反而多切出 `X50` 和 `X26`。**

把每一刀的分裂 p 值挖出来，原因一目了然：

```{r}
#| label: split-pvals
#| message: false
library(partykit)
split_p <- function(tr) {
  m <- tr$fit$mod
  inner <- setdiff(nodeids(m), nodeids(m, terminal = TRUE))
  do.call(rbind, lapply(inner, function(i) {
    info <- nodeapply(m, i, function(n) n$info)[[1]]
    data.frame(node = i,
               var  = names(info$test[1, ])[which.min(info$test["p.value", ])],
               p    = signif(min(info$test["p.value", ], na.rm = TRUE), 2))
  }))
}
split_p(s_full)
split_p(s_filt)
```

::: {.callout-important}
## 为什么少给变量反而切得更碎

MOB 的分裂检验对**候选变量个数**做 Bonferroni 校正。
候选从 50 个降到 16 个，等于把校正放松了 3 倍多，
原本过不了阈值的边缘变量就挤了进来。

再加上本包 `lmtree` 的默认 `alpha` 是 **0.1**（不是帮助页写的 0.05），
`X50` 那一刀的 p 值是 **0.062**——在 0.05 下会被拒绝，在 0.1 下被接受。

**判别办法**：真分裂的 p 值通常小几个数量级（这里是 $10^{-13}$、$10^{-6}$），
挤进来的在 0.03–0.06 之间。用上面的 `split_p()` 把 p 值打出来，
比看树图可靠得多。

**推荐做法**：想找效应修饰变量时**不要过滤**（`filter = "None"`），
把全部候选变量交给 MOB，让它自己的多重性校正发挥作用。
过滤留给 $p \gg n$ 的场景，或者只用来做"看一眼有哪些变量相关"的探索。
:::

## 默认配置在零假设下的表现 {#sec-null}

`generate_subgrp_data(null = TRUE)` 生成的数据里，
**治疗效应恒为 0，不存在任何亚组**。跑 20 次看默认 `PRISM()` 报什么：

```{r}
#| label: null-sim
set.seed(99)
sim <- t(sapply(1:20, function(i) {
  d <- generate_subgrp_data(n = 800, seed = 1000 + i, family = "gaussian", null = TRUE)
  r <- PRISM(Y = d$Y, A = d$A, X = d$X, verbose = FALSE)
  pd <- r$param.dat[r$param.dat$Subgrps != "ovrl", ]
  c(亚组数 = nrow(pd), 显著亚组数 = sum(pd$pval < 0.05, na.rm = TRUE))
}))
table(sim[, "亚组数"])
colMeans(sim)
mean(sim[, "显著亚组数"] > 0)
```

::: {.callout-warning}
## 三个必须记住的数字

- **20 次里没有一次报告"没有亚组"**——树总是切得出东西来；
- 平均每份数据报出 4.2 个亚组；
- **45% 的数据里至少有一个亚组 $p < 0.05$**。

`param.dat$pval` 是**在同一份数据上找完亚组之后算的**，没有任何多重性校正，
也没有对"亚组是选出来的"这件事做修正。它不能按名义水平解读。

而 1.0.7 里唯一的内建修正手段 `calibrate = TRUE` 是空操作。
所以实践中只有三条路：
① 用外部验证集；② 用 `resample = "CV"`；
③ 像上面这样自己做阴性对照，把经验阈值标定出来。
:::

## 推荐工作流：在生存数据上找效应修饰变量 {#sec-modifier}

下面这套在 GBSG2 上跑一遍。这份数据里 `progrec`（孕激素受体）是文献公认的
效应修饰变量，`pnodes`（阳性淋巴结数）是强预后但非修饰因子——
正好用来检验流程是否分得清两者。

```{r}
#| label: wf-data
data("GBSG2", package = "TH.data")
Ys   <- with(GBSG2, Surv(time, cens))
Xs   <- GBSG2[, !(colnames(GBSG2) %in% c("time", "cens", "horTh"))]
Anum <- as.numeric(GBSG2$horTh == "yes")   # 数值 0/1，rmst 需要
```

### 第 1 步：用交互项筛一遍，看排序

```{r}
#| label: wf-filter
f  <- filter_train(Ys, Anum, Xs, family = "survival", filter = "glmnet",
                   hyper = list(interaction = TRUE))
cf <- coef(f$mod, s = f$mod$sel.lambda)[, 1]
cf <- cf[cf != 0]

round(cf[!grepl("_trtA$", names(cf))], 4)     # 主效应 = 预后
round(cf[ grepl("_trtA$", names(cf))], 4)     # 交互 = 效应修饰候选
```

主效应里 `pnodes` 最大（0.247），交互项里 `progrec_trtA` 绝对值最大（0.162）。
**两列的排序不同**——这正是"预后"和"效应修饰"是两回事的直接证据。

### 第 2 步：MOB + `parm = 2`，不做过滤

```{r}
#| label: wf-tree
res <- PRISM(Y = Ys, A = Anum, X = Xs,
             filter = "None",                        # 见上一节
             submod.hyper = list(parm = 2),          # 只检验治疗系数
             verbose = FALSE)
res$Rules
```

切点 `progrec = 21` 由数据决定，与文献一致。
作为对照，不加 `parm = 2` 的默认树会先切 `pnodes`（纯预后变量）。

### 第 3 步：两个尺度各报一遍

```{r}
#| label: wf-param
res$param.dat[, c("Subgrps", "N", "est", "SE", "LCL", "UCL", "pval", "events")]

param_est(Ys, Anum, Xs, param = "rmst",
          Subgrps = res$out.train$Subgrps)[, c("Subgrps", "N", "est", "SE", "pval")]
```

| 亚组 | n | log HR | RMST 差（天） |
|---|---|---|---|
| `progrec ≤ 21` | 281 | $-0.10$（$p = 0.55$） | $+80$（$p = 0.52$） |
| `progrec > 21` | 405 | $-0.66$（$p < 0.001$） | $+349$（$p < 0.001$） |

**两个尺度结论一致**——这是一个好迹象。
如果相乘尺度显著而相加尺度不显著，往往说明"修饰效应"其实来自基线风险的差异，
见[效应修饰的效应尺度](../sources/effect-modifier-effect-scale.qmd)。

### 第 4 步：重抽样，看这个结论有多稳

```{r}
#| label: wf-boot
set.seed(2)
res_b <- PRISM(Y = Ys, A = Anum, X = Xs, filter = "None",
               submod.hyper = list(parm = 2),
               resample = "Bootstrap", R = 30, verbose = FALSE)

res_b$param.dat[, c("Subgrps", "est", "LCL", "UCL", "Prob(>0)")]
table(aggregate(numb_subs ~ R, data = res_b$resamp_dist,
                FUN = function(x) x[1])$numb_subs)
```

区间仍然把 `progrec > 21` 那一组的获益排除在 0 之外，这是支持性证据。
但 `numb_subs` 的分布说明**树的大小在重抽样之间波动很大**：
观测数据上只切 1 刀，重抽样里常常切出 4–5 个亚组。

::: {.callout-note}
## `resamp_dist` 的行标签是**观测**亚组

每次重抽样对**每一个观测亚组**各给一行估计（$R \times$ 亚组数 + $R$ 行 `ovrl`），
而 `numb_subs` 记录的是那一次重抽样自己的树切出了几个亚组。
两者不相等说明：重抽样区间回答的是
"**在重抽样数据上重新估计这批人的效应**"有多不确定，
**不是**"重抽样能不能找到同样的亚组"。

后一个问题要看 `numb_subs`（树的大小是否稳定）
与 `resamp_subgrps`（每个人是否稳定落在同一组）。
包里有内部函数 `subgrp_stability()` 处理后者，但没有导出。
:::

### 完整脚本

```r
library(StratifiedMedicine); library(survival)
data("GBSG2", package = "TH.data")
Ys   <- with(GBSG2, Surv(time, cens))
Xs   <- GBSG2[, !(colnames(GBSG2) %in% c("time", "cens", "horTh"))]
Anum <- as.numeric(GBSG2$horTh == "yes")

## 1. 交互筛选：看候选排序，不用它做过滤
f  <- filter_train(Ys, Anum, Xs, family = "survival", filter = "glmnet",
                   hyper = list(interaction = TRUE))
cf <- coef(f$mod, s = f$mod$sel.lambda)[, 1]; cf <- cf[cf != 0]
sort(abs(cf[grepl("_trtA$", names(cf))]), decreasing = TRUE)

## 2. MOB 只检验治疗系数，不过滤
res <- PRISM(Ys, Anum, Xs, filter = "None",
             submod.hyper = list(parm = 2), verbose = FALSE)
summary(res)

## 3. 两个尺度
res$param.dat                                             # log HR
param_est(Ys, Anum, Xs, param = "rmst", Subgrps = res$out.train$Subgrps)

## 4. 稳定性
res_b <- PRISM(Ys, Anum, Xs, filter = "None", submod.hyper = list(parm = 2),
               resample = "Bootstrap", R = 200, verbose = FALSE)
res_b$param.dat
table(aggregate(numb_subs ~ R, data = res_b$resamp_dist, FUN = function(x) x[1])$numb_subs)

## 5. 置换对照：跑几十次，统计"切出东西"的频率
##    注意必须 tryCatch——一刀未切时本包报错而不是返回空结果
set.seed(11)
perm <- replicate(50, {
  r <- tryCatch(PRISM(Ys, sample(Anum), Xs, filter = "None",
                      submod.hyper = list(parm = 2), verbose = FALSE),
                error = function(e) NULL)
  if (is.null(r)) 0L else nrow(r$Rules)
})
mean(perm > 0)          # 置换零假设下"找到亚组"的经验频率
```

### 第 5 步：置换对照

把治疗标签随机打乱，真实的效应修饰信号应当消失。本包没有提供这一步，
但它是这套流程里最便宜也最有说服力的一环：

```{r}
#| label: wf-perm
#| cache: false
set.seed(11)
perm <- sapply(1:10, function(i) {
  ap <- sample(Anum)
  r <- tryCatch(PRISM(Y = Ys, A = ap, X = Xs, filter = "None",
                      submod.hyper = list(parm = 2), verbose = FALSE),
                error = function(e) NULL)
  if (is.null(r)) "一刀未切" else paste(nrow(r$Rules), "个亚组:", r$Rules$Rules[1])
})
table(perm)
```

10 次置换里 **10 次都一刀未切**——这正是正确答案：
治疗被打乱之后确实不存在效应修饰。

::: {.callout-important}
## "没有亚组"这个正确答案，在本包里是一个**报错**

上面那 10 次全都走了 `tryCatch` 的错误分支。裸跑是这样：

```{r}
#| label: perm-crash
#| error: true
set.seed(11); A_p <- sample(Anum)
PRISM(Y = Ys, A = A_p, X = Xs, filter = "None",
      submod.hyper = list(parm = 2), verbose = FALSE)
```

树没有分裂时 `extract_rules()` 拿到零行规则，
`PRISM()` 随后走进一条需要 `Xtest` 的分支（补上 `Xtest` 也救不了）。
和 [`maxdepth = 1`](04-submod-train.qmd) 是同一个根因，但这一次
它触发在**最正常的使用场景**里：数据中本来就没有效应修饰。

所以**任何批量运行（模拟、置换、交叉验证）都必须用 `tryCatch()` 包住 `PRISM()`，
并把错误当成"未发现亚组"来统计**，否则整个循环会在第一次遇到阴性结果时中断。
:::

并不是每次置换都这么干净。换一个种子：

```{r}
#| label: wf-perm-fp
set.seed(1)
r_fp <- PRISM(Y = Ys, A = sample(Anum), X = Xs, filter = "None",
              submod.hyper = list(parm = 2), verbose = FALSE)
r_fp$Rules
r_fp$param.dat[, c("Subgrps", "N", "est", "SE", "pval")]
```

这一次它切在 `estrec` 上，而且其中一个"亚组"的 $p = 0.005$——
**比真实数据上那棵树的分裂 p 值（0.010）还小**。
11 次置换里出现 1 次，与 `lmtree` 默认的 $\alpha = 0.1$ 大致相符。

**这就是为什么置换对照要跑几十次而不是一次**：
单次阴性说明不了什么，单次阳性更说明不了什么，要看频率。

## 本包在方法谱系里的位置

| 能力 | `StratifiedMedicine` | 对照 |
|---|---|---|
| 把 MOB 的 `parm` 接通 | ✅ `submod.hyper = list(parm = 2)` | `model4you::pmtree()` 接受但**不生效** |
| 直接给出可读的亚组规则 | ✅ `$Rules` | `grf` 只给 CATE，规则要自己提取 |
| 亚组效应的正式推断 | ✅ 五种 `param`，两种尺度 | `grf` 靠 RATE / BLP |
| 效应修饰变量的重要性 + p 值 | ⚠️ `filter = "ranger"` 测的是预后重要性 | `tidyhte::calculate_vimp()` 给 VIMP 及标准误 |
| 混杂校正 | ❌ `propensity = TRUE` 在 1.0.7 里坏了 | `grf`、`tmle3` 内建 |
| 多重性校正 | ❌ `calibrate` 是空操作 | 需自己做置换/CV |

一句话：**`StratifiedMedicine` 是"从候选变量到可读亚组 + 正式效应表"这段路上最顺手的包**，
但它的**混杂校正和多重性校正都要在包外自己解决**。

更系统的横向比较见
[观察性研究中的效应修饰变量识别](../sources/effect-modifier-discovery.qmd)
与[快速筛选效应修饰变量的 R 包](../sources/quick-screening-r-packages.qmd)。

## 本手册覆盖的 17 个帮助主题

| 主题 | 页 |
|---|---|
| `generate_subgrp_data` | [1](01-overview.qmd) |
| `filter_train` | [2](02-filter-train.qmd) |
| `ple_train`、`predict.ple_train` | [3](03-ple-train.qmd) |
| `submod_train`、`predict.submod_train`、`summary.submod_train` | [4](04-submod-train.qmd) |
| `param_est`、`param_combine` | [5](05-param-est.qmd) |
| `PRISM`、`predict.PRISM`、`summary.PRISM` | [6](06-prism.qmd) |
| `plot.PRISM`、`plot_tree`、`plot_importance`、`plot_ple`、`plot_dependence` | [7](07-plots.qmd) |

回到[手册首页](../stratifiedmedicine.qmd)。
