---
title: "事件发生时间结局的一步 TMLE"
subtitle: "*One-Step TMLE for Time-to-Event Outcomes* · tlverse 官方手册中译"
bibliography: tlverse-refs.bib
lang: zh
---

> **来源**：[*Targeted Learning in R: Causal Data Science with the `tlverse` Software Ecosystem*](https://tlverse.org/tlverse-handbook/)，作者 Mark van der Laan、Jeremy Coyle、Nima Hejazi、Ivana Malenica、Rachael Phillips、Alan Hubbard，采用 **[CC BY 4.0](https://creativecommons.org/licenses/by/4.0/)** 许可。
> 本页为中文翻译，**非原文**；依 CC BY 4.0 保留原作者署名与许可证声明，并标明本页是经过修改（翻译）的版本。
> 原作品按「现状」提供，原作者不附任何明示或默示的担保（见 CC BY 4.0 第 5 节免责声明）；译文中的任何疏漏由译者负责，不代表原作者观点。
> 译自源码仓库 [tlverse/tlverse-handbook](https://github.com/tlverse/tlverse-handbook) 修订 `2931693`（2024-09-21）的 `11-tmle3survival.Rmd`。
> **本章属上游草稿，官网上看不到**：上游 `_bookdown.yml` 的 `rmd_files` 清单中该文件被注释掉，因此未收入已发布的手册。它在仓库里确实存在，本站据用户要求一并译出，读者请留意其成熟度可能低于其余各章。
> 页内 R 代码块按原文逐字保留，并由本站以 R 4.4.3 重新执行；原文中介绍变量含义的一段在上游是把列表符号写在了同一行里（Markdown 未生效），本页按其明显意图排成列表，文字未改。

```{=html}
<span class="math inline">
\(\DeclareMathOperator{\expit}{expit}\)
\(\DeclareMathOperator{\logit}{logit}\)
\(\newcommand{\indep}{\perp\!\!\!\perp}\)
\(\newcommand{\R}{\mathbb{R}}\)
\(\newcommand{\E}{\mathbb{E}}\)
\(\newcommand{\M}{\mathcal{M}}\)
\(\newcommand{\I}{\mathbb{I}}\)
</span>
```

# 事件发生时间结局的一步 TMLE

基于 Cai W, van der Laan MJ. One-step targeted maximum likelihood estimation for time-to-event outcomes [published online ahead of print, 2019 Nov 15]. *Biometrics*. 2019;10.1111/biom.13172. doi:10.1111/biom.13172

以及 Moore, K. and van der Laan, M.J. (2009) Application of time-to-event methods in the assessment of safety in clinical trials. *Design and Analysis of Clinical Trials with Time-to-Event Endpoints*. London: Taylor & Francis, pp. 455–482.

## 学习目标

1. 用 tmle3 估计反事实的边际生存函数。

## 引言

估计流程的第一步，是对失效事件的条件生存函数、删失的条件生存函数以及倾向性评分作初始估计。在这一初始估计中，我们使用前面各节介绍过的超级学习器 [@vdl2007super]。

有了评估目标参数所需的、数据生成分布中相关部分的初始估计之后，我们就可以着手构造一步 TMLE 了。

## 示例

我们通过一个例子来说明如何用 tmle3 估计处理特异的生存曲线。

### 载入数据

```{r}
library(tmle3)
library(sl3)
```

```{r}
vet_data <- read.csv(
  paste0(
    "https://raw.githubusercontent.com/tlverse/deming2019-workshop/",
    "master/data/veteran.csv"
  )
)
vet_data$trt <- vet_data$trt - 1
# make fewer times for illustration
vet_data$time <- ceiling(vet_data$time / 20)
k_grid <- seq_len(max(vet_data$time))
head(vet_data)
```

`vet_data` 中的变量为：

* `trt`：处理类型（0 = 标准治疗，1 = 试验治疗）；
* `celltype`：肿瘤的组织学类型；
* `time`：至死亡或删失的时间（天）；
* `status`：删失状态；
* `karno`：Karnofsky 体能状态评分，描述研究开始时患者的总体状况（100 = 良好）；
* `diagtime`：从确诊到随机化的月数；
* `age`：患者年龄（岁）；
* `prior`：既往治疗（0 = 无，10 = 有）。

### 指定右删失生存数据的各项参数

首先，我们用 `tmle_survival` 函数创建一个专门用于生存数据估计的 `tmle_spec`。为了估计条件生存函数，我们需要先估计失效事件的条件风险，再把它转换成条件生存函数。条件风险的定义是

$$\lambda_{N}(t|A, W)=P(N(t)=1|N(t-1)=0, A_c(t-1)=0, A, W)$$

其中 $N(t)=I(\widetilde{T}\le t, \Delta = 1), A_c(t)=I(\widetilde{T}\le t, \Delta = 0)$。我们会调用 `survival_spec` 的 `transform_data` 函数，把原始数据转换成所需的长格式。你需要为节点列表指定 W（协变量）、A（处理／干预）、T_tilde（事件发生时间向量）、Delta（删失指示向量）以及行 id。

```{r}
var_types <- list(
  T_tilde = Variable_Type$new("continuous"),
  t = Variable_Type$new("continuous"),
  Delta = Variable_Type$new("binomial")
)
survival_spec <- tmle_survival(
  treatment_level = 1, control_level = 0,
  target_times = intersect(1:10, k_grid),
  variable_types = var_types
)
node_list <- list(
  W = c("celltype", "karno", "diagtime", "age", "prior"),
  A = "trt", T_tilde = "time", Delta = "status", id = "X"
)

long_data_tuple <- survival_spec$transform_data(vet_data, node_list)
df_long <- long_data_tuple$long_data
long_node_list <- long_data_tuple$long_node_list
```

### 取得初始估计

我们按[超级学习一章](06-sl3.qmd#sl3)所述定义学习器与 `tmle_task`。

```{r}
lrnr_mean <- make_learner(Lrnr_mean)
lrnr_glm <- make_learner(Lrnr_glm)
lrnr_gam <- make_learner(Lrnr_gam)
sl_A <- Lrnr_sl$new(learners = list(lrnr_mean, lrnr_glm, lrnr_gam))
learner_list <- list(A = sl_A, N = sl_A, A_c = sl_A)
```

```{r}
tmle_task <- survival_spec$make_tmle_task(df_long, long_node_list)
initial_likelihood <- survival_spec$make_initial_likelihood(
  tmle_task,
  learner_list
)
```

### 对初始条件生存估计作 TMLE 调整

对于更新器，我们创建一个 `tmle3_Update_survival` 对象。把 `fit_method` 设为 `l2`，它就会用 logistic 岭回归执行一步 TMLE。

```{r}
up <- tmle3_Update_survival$new(
  maxit = 3e1,
  cvtmle = TRUE,
  convergence_type = "scaled_var",
  delta_epsilon = 1e-2,
  fit_method = "l2",
  use_best = TRUE,
  verbose = FALSE
)

targeted_likelihood <- Targeted_Likelihood$new(initial_likelihood,
  updater = up
)
tmle_params <- survival_spec$make_params(tmle_task, targeted_likelihood)
tmle_fit_manual <- fit_tmle3(
  tmle_task, targeted_likelihood, tmle_params,
  targeted_likelihood$updater
)
```

```{r}
print(tmle_fit_manual)
```
