---
title: "6. 策略评估"
subtitle: "policytree 包函数手册"
lang: zh
---

```{r}
#| label: setup
#| include: false
knitr::opts_chunk$set(collapse = TRUE, comment = "#>")
library(policytree)
library(grf)
set.seed(20260928)
```

`policytree` 只负责找树，不提供任何评估函数。帮助页示例里的评估只有一段
`aggregate()`。本页补上完整的评估流程：策略价值的双稳健估计与标准误、
为什么必须在留出样本上做、按叶子看效应、交叉拟合评估，以及与"按 $\hat\tau$ 符号分配"的比较。
模拟数据里 $\tau$ 已知，每一步都可以与真值对照。

## 策略价值的双稳健估计 {#sec-value}

对一条**与评估样本无关**的固定策略 $\pi$，它的价值可以用双稳健得分的样本均值估计：

$$
\hat V(\pi) = \frac{1}{m} \sum_{i \in \text{test}} \hat\Gamma_{i,\pi(X_i)}, \qquad
\widehat{\mathrm{se}} = \frac{\operatorname{sd}\bigl(\hat\Gamma_{i,\pi(X_i)}\bigr)}{\sqrt m}.
$$

与基准策略的差（"谁都不治"、"人人都治"）逐人相减后同样求均值和标准误，
这比两个价值分别估计再相减的标准误小得多，因为同一个人的两个得分高度相关。
写一个小函数：

```{r}
#| label: eval-fn
eval_policy <- function(Gamma, a) {
  i   <- seq_len(nrow(Gamma))
  val <- Gamma[cbind(i, a)]
  est <- function(x) c(estimate = mean(x), se = sd(x) / sqrt(length(x)))
  rbind(value          = est(val),
        gain_vs_none   = est(val - Gamma[, 1]),
        gain_vs_all    = est(val - Gamma[, 2]),
        treated_share  = c(mean(a == 2), NA))
}
```

`gain_vs_none` 与 `gain_vs_all` 这两行只适用于第 1 列是 control、第 2 列是 treated 的二值得分；
工具变量和生存森林的正负号得分要先改写成 $(0, \hat\gamma_i)$（[第 2 页](02-scores.qmd#sec-pm)）。

## 留出样本上的完整流程 {#sec-holdout}

```{r}
#| label: data
sim <- function(n) {
  X <- round(matrix(rnorm(n * 5), n, 5), 2)
  colnames(X) <- paste0("X", 1:5)
  tau <- (pmax(0, X[, 1]) + pmax(0, X[, 2]) - 1) / 2
  W <- rbinom(n, 1, plogis(0.5 * X[, 3]))
  Y <- pmax(0, X[, 3] + X[, 4]) + W * tau + rnorm(n)
  list(X = X, W = W, Y = Y, tau = tau)
}
n <- 4000
d <- sim(n)
cf    <- causal_forest(d$X, d$Y, d$W, num.trees = 1000, seed = 1)
Gamma <- double_robust_scores(cf)

train <- sample(n, n / 2)
test  <- setdiff(seq_len(n), train)
tree  <- policy_tree(d$X[train, ], Gamma[train, ], depth = 2, min.node.size = 50)
tree
a_test <- predict(tree, d$X[test, ])
round(eval_policy(Gamma[test, ], a_test), 4)
c(true_gain_vs_none = mean(d$tau[test] * (a_test == 2)))
```

森林用全部样本训练，得分是 OOB 的，测试集每个人的得分都不依赖他本人参与训练的树；
树只用训练集的得分找出来。于是在测试集上，$\pi$ 相对测试样本是固定的，上面的标准误成立。
真值落在估计值的一两个标准误以内。

## 为什么必须留出 {#sec-optimism}

在训练样本上算同样的量，结果会系统性地偏乐观——树就是按"让这批得分之和最大"挑出来的，
它当然在这批数据上表现最好。重复几次模拟：

```{r}
#| label: optimism
one_rep <- function() {
  d  <- sim(4000)
  f  <- causal_forest(d$X, d$Y, d$W, num.trees = 500)
  G  <- double_robust_scores(f)
  tr <- sample(4000, 2000); te <- setdiff(1:4000, tr)
  t  <- policy_tree(d$X[tr, ], G[tr, ], depth = 2, verbose = FALSE)
  a_tr <- predict(t, d$X[tr, ]); a_te <- predict(t, d$X[te, ])
  c(in_sample = mean(G[cbind(tr, a_tr)] - G[tr, 1]),
    held_out  = mean(G[cbind(te, a_te)] - G[te, 1]),
    truth     = mean(d$tau[te] * (a_te == 2)))
}
opt <- t(replicate(6, one_rep()))
round(opt, 3)
round(colMeans(opt), 3)
```

样本内估计的增益平均比真值高出 `r round(100 * (mean(opt[, "in_sample"]) / mean(opt[, "truth"]) - 1))`%，
留出样本的估计则围绕真值波动。这个乐观偏差随树加深、叶子变小而变大
（[第 4 页](04-hybrid.qmd#sec-compare)里深度 4 的样本内奖励最高、真实增益最低）。
**任何报告的策略价值都应当来自没有参与找树的样本。**

## 按叶子看效应 {#sec-leaf}

帮助页示例的评估方式：在测试集上按叶子分组，分别求两列得分的均值和标准误，
看每片叶子推荐的处理是否确实更好。

```{r}
#| label: leaf
leaf <- predict(tree, d$X[test, ], type = "node.id")
by_leaf <- aggregate(Gamma[test, ], by = list(leaf = leaf),
                     FUN = function(g) c(mean = mean(g), se = sd(g) / sqrt(length(g))))
print(by_leaf, digits = 2)
```

更直接的是看每片叶子里的平均处理效应。它就是这片叶子里 `treated − control` 得分差的均值，
也等于 `grf::average_treatment_effect()` 限定在这片叶子上的 AIPW 估计：

```{r}
#| label: leaf-ate
leaf_ate <- t(sapply(sort(unique(leaf)), function(k) {
  idx <- test[leaf == k]
  dr  <- Gamma[idx, "treated"] - Gamma[idx, "control"]
  c(leaf        = k,
    n           = length(idx),
    action      = predict(tree, d$X[idx[1], , drop = FALSE]),
    ate_dr      = mean(dr),
    se          = sd(dr) / sqrt(length(idx)),
    grf_subset  = unname(average_treatment_effect(cf, subset = idx)["estimate"]),
    true_cate   = mean(d$tau[idx]))
}))
round(leaf_ate, 3)
```

`ate_dr` 与 `grf_subset` 两列相同。推荐 treated（`action = 2`）的叶子，估计效应应当为正，
推荐 control 的叶子应当为负；对不上时，要么叶子太小、要么这一刀是在拟合噪声。
这次的叶子 7 就是例子：它推荐 control，但测试集上的估计效应和真值都是正的——
它来自训练集里切在 $X_3$ 上的一刀，而 $X_3$ 与 $\tau$ 无关。

## 交叉拟合评估 {#sec-crossfit}

一分为二浪费了一半样本：找树只用了一半，评估也只用了一半。
**交叉拟合**把样本分成 $K$ 折，每折用其余 $K-1$ 折找树、在本折上预测，
最后把 $K$ 折的预测拼起来统一评估。它估计的是"用这套流程找树"能达到的价值，
再用全部样本找一棵最终的树交付使用：

```{r}
#| label: crossfit
K     <- 5
folds <- sample(rep(1:K, length.out = n))
a_cf  <- integer(n)
for (k in 1:K) {
  out <- folds == k
  t_k <- policy_tree(d$X[!out, ], Gamma[!out, ], depth = 2, min.node.size = 50, verbose = FALSE)
  a_cf[out] <- predict(t_k, d$X[out, ])
}
round(eval_policy(Gamma, a_cf), 4)
c(true_gain_vs_none = mean(d$tau * (a_cf == 2)))
tree_final <- policy_tree(d$X, Gamma, depth = 2, min.node.size = 50)
tree_final
```

各折找到的树可能不同，交叉拟合评估的是流程而不是某一棵树；
各折的树越相似，这个估计越接近最终那棵树的价值。
严格说，拼接后的得分之间并不完全独立，上面的标准误只是近似。

## 与"按 $\hat\tau$ 符号分配"比较 {#sec-vs-cate}

不在乎可解释性时，最自然的策略是 $\pi(x) = \mathbb 1\{\hat\tau(x) > 0\}$。
在同一个测试集上，用真值比较两种策略：

```{r}
#| label: vs-cate
tau_hat <- predict(cf)$predictions          # OOB 预测，测试集每人的预测不含本人
a_sign  <- ifelse(tau_hat[test] > 0, 2L, 1L)
c(tree_true_gain   = mean(d$tau[test] * (a_test == 2)),
  sign_true_gain   = mean(d$tau[test] * (a_sign == 2)),
  oracle_true_gain = mean(pmax(d$tau[test], 0)))
```

深度 2 的树只用两三条规则，就拿到了黑箱策略的大部分价值；差额就是可解释性的代价。
如果差额很大，说明异质性结构超出了浅树的表达能力，此时应当考虑加深（[第 4 页](04-hybrid.qmd)）
或者干脆接受黑箱策略。

## 推断的边界 {#sec-inference}

- 标准误只在"策略与评估样本独立"时成立。在找树的样本上报告的标准误没有意义。
- 比较多种深度、多组 `min.node.size` 后挑最好的一个，再在同一个测试集上报告它的价值，
  又会引入一轮选择偏差；需要时再留一个最终测试集。
- 预算约束（"最多治疗 20% 的人"）树的目标函数表达不了。按预算画价值曲线请用
  [maq 包](../grf/11-maq.qmd)，按 $\hat\tau$ 排序检验异质性请用 grf 的 RATE（[grf 的 RATE 一章](../grf/02-rate.qmd)）。
