---
title: "7. 多臂、工具变量与生存结局"
subtitle: "policytree 包函数手册"
lang: zh
---

```{r}
#| label: setup
#| include: false
knitr::opts_chunk$set(collapse = TRUE, comment = "#>")
library(policytree)
library(grf)
set.seed(20260928)
```

前几页都用二值处理的 `causal_forest`。本页把同一套流程搬到另外三种森林上，
每个场景都用真值已知的模拟数据，把[第 2 页](02-scores.qmd)和[第 5 页](05-predict-plot.qmd)
讲过的两个坑——正负号得分、列号与处理名——放回完整流程里再看一遍。

## 多臂处理 {#sec-multi}

`gen_data_mapl()` 有三种处理、三个区域，每个区域的最优处理不同（[第 1 页](01-overview.qmd#sec-mapl)）。
处理名是 `"0"`、`"1"`、`"2"`，正好用来检验列号与处理名的转换：

```{r}
#| label: multi-fit
m  <- gen_data_mapl(6000)
Xm <- round(m$X, 2)
colnames(Xm) <- paste0("X", 1:ncol(Xm))
mcf <- multi_arm_causal_forest(Xm, m$Y, as.factor(m$action), num.trees = 1000, seed = 1)
Gm  <- double_robust_scores(mcf)
head(Gm, 3)

train <- 1:4000
test  <- 4001:6000
tm <- policy_tree(Xm[train, ], Gm[train, ], depth = 2, min.node.size = 50)
tm
```

真实的区域边界由 $X_5$、$X_7$ 决定，树应当只切这两个变量。
用 `mu.all`（真实奖励）评估测试集上的策略价值，与几个基准比较：

```{r}
#| label: multi-eval
a_id   <- predict(tm, Xm[test, ])                  # 列号 1..3
a_name <- tm$action.names[a_id]                    # 处理名 0..2
mu_te  <- m$mu.all[test, ]
oracle_tree <- policy_tree(Xm[train, ], m$mu.all[train, ], depth = 2)   # 奖励已知时的最优深度 2 树
c(learned_tree   = mean(mu_te[cbind(seq_along(a_id), a_id)]),
  oracle_tree    = mean(mu_te[cbind(seq_along(a_id), predict(oracle_tree, Xm[test, ]))]),
  best_one_arm   = max(colMeans(mu_te)),
  oracle_any     = mean(apply(mu_te, 1, max)))
table(learned = a_name, true_best = tm$action.names[max.col(mu_te)])
```

`mu.all` 的列顺序与 `Gm` 相同，所以用列号 `a_id` 直接做下标是对的；
和"真实最优处理名"比对时，则要先转成处理名 `a_name`。
学到的树接近"奖励已知时的最优深度 2 树"，两者与 `oracle_any`（逐人取最优）的差距，
就是轴平行浅树近似椭圆边界的代价。画出来看得更清楚：

```{r}
#| label: fig-multi
#| fig-cap: "测试集上学到的策略（颜色）与真实区域边界（黑线）"
#| fig-width: 5
#| fig-height: 5
cols <- c("0" = "#1b9e77", "1" = "#d95f02", "2" = "#7570b3")
plot(Xm[test, "X5"], Xm[test, "X7"], col = cols[as.character(a_name)], pch = 16, cex = 0.5,
     xlab = "X5", ylab = "X7", asp = 1)
th <- seq(0, pi / 2, length.out = 100)
lines(0.6 * cos(th), 0.35 * sin(th), lwd = 2)                 # 区域 2 的左下椭圆
lines(1 - 0.4 * cos(th), 1 - 0.35 * sin(th), lwd = 2)         # 区域 2 的右上椭圆
segments(0.6, 0.35, 0.6, 1, lwd = 2); segments(0, 0.35, 0.6, 0.35, lwd = 2)   # 区域 0
legend("topright", legend = paste("处理", names(cols)), col = cols, pch = 16, bg = "white")
```

多臂森林支持多结局。若要在疗效与副作用之间权衡，可以对两列得分加权求和后再找树，例如
`Gamma <- double_robust_scores(f, outcome = "efficacy") - lambda * double_robust_scores(f, outcome = "toxicity")`，
$\lambda$ 是两种结局之间的换算率。

## 工具变量 {#sec-iv}

`gen_data_epl()` 的处理 $W$ 内生，$Z$ 是工具（[第 1 页](01-overview.qmd#sec-epl)）。
同一份数据分别走"错误"（因果森林）和"正确"（工具变量森林）两条路：

```{r}
#| label: iv-fit
d  <- gen_data_epl(6000, type = "continuous")
Xd <- round(d$X, 2)
colnames(Xd) <- paste0("X", 1:10)
train <- 1:4000
test  <- 4001:6000

ivf  <- instrumental_forest(Xd, d$Y, d$W, d$Z, num.trees = 1000, seed = 1)
Giv  <- double_robust_scores(ivf)
Giv01 <- cbind(control = 0, treated = Giv[, "treated"])     # 改写成 (0, γ)

cf_wrong <- causal_forest(Xd, d$Y, d$W, num.trees = 1000, seed = 1)
G_wrong  <- double_robust_scores(cf_wrong)

t_iv    <- policy_tree(Xd[train, ], Giv01[train, ],   depth = 2, min.node.size = 50)
t_wrong <- policy_tree(Xd[train, ], G_wrong[train, ], depth = 2, min.node.size = 50)
t_iv
```

真实的 $\tau(x) = (\max(0, x_1) + \max(0, x_2) - 1)/2$，工具变量树应当切在 $X_1$、$X_2$ 上。
在测试集上比较三种评估写法和真值：

```{r}
#| label: iv-eval
a_iv    <- predict(t_iv,    Xd[test, ])
a_wrong <- predict(t_wrong, Xd[test, ])
te <- seq_along(test)
gain_iv <- Giv01[test, ][cbind(te, a_iv)] - Giv01[test, 1]
rbind(
  iv_tree = c(naive_pm   = mean(Giv[test, ][cbind(te, a_iv)] - Giv[test, 1]),   # 在正负号矩阵上相减
              correct    = mean(gain_iv),
              correct_se = sd(gain_iv) / sqrt(length(te)),
              truth      = mean(d$tau[test] * (a_iv == 2)),
              treated    = mean(a_iv == 2)),
  causal_forest_tree = c(naive_pm = NA, correct = NA, correct_se = NA,
              truth      = mean(d$tau[test] * (a_wrong == 2)),
              treated    = mean(a_wrong == 2)))
```

在正负号矩阵上直接相减（`naive_pm`）恰好是正确写法（`correct`）的两倍，这一点是代数恒等式。
但这一次，正确写法的估计也离真值很远——看它的标准误：测试集 2000 人时约
`r round(sd(gain_iv) / sqrt(length(te)), 2)`，与效应本身同一量级。
工具变量得分里有 $1/\hat\Delta$ 和 $1/[\hat z(1-\hat z)]$ 两个放大因子，方差比普通 AIPW 得分大得多。
把同一流程重复十次，看估计有没有系统偏差：

```{r}
#| label: iv-reps
iv_rep <- function() {
  d  <- gen_data_epl(6000, type = "continuous")
  Xd <- round(d$X, 2)
  f  <- instrumental_forest(Xd, d$Y, d$W, d$Z, num.trees = 500)
  cp <- causal_forest(Xd, d$W, d$Z, Y.hat = f$W.hat, W.hat = f$Z.hat, num.trees = 500)
  g  <- double_robust_scores(f, compliance.score = predict(cp)$predictions)[, "treated"]
  t  <- policy_tree(Xd[1:4000, ], cbind(0, g[1:4000]), depth = 2, min.node.size = 50, verbose = FALSE)
  a  <- predict(t, Xd[4001:6000, ])
  x  <- g[4001:6000] * (a == 2)
  c(estimate = mean(x), se = sd(x) / sqrt(2000), truth = mean(d$tau[4001:6000] * (a == 2)))
}
reps <- t(replicate(10, iv_rep()))
round(reps, 3)
round(colMeans(reps), 3)
```

十次的估计围绕真值上下波动，平均值接近真值，单次偏离可以达到两三个标准误——没有系统偏差，
只是噪声大。工具变量场景下评估策略需要比二值处理大得多的测试集。

另外两点：
- 用因果森林得分找的树几乎给所有人分配处理，真实增益为**负**——
  内生性把效应估成了正的（[第 1 页](01-overview.qmd#sec-epl)），策略随之反向。
  这类错误**无法**从 `policy_tree()` 的输出本身看出来。
- 工具变量得分识别的是依从者的局部效应（LATE 型）。只有在效应对依从者与非依从者相同、
  或者决策本来就只影响依从者时，按它找的策略才等于总体最优。

## 生存结局 {#sec-surv}

`causal_survival_forest()` 的目标量是 horizon 内的限制平均生存时间（RMST）差，
或 horizon 处的生存概率差。下面的指数生存模型里 RMST 有闭式，可以算出每个人的真实效应：

$$
\lambda_0(x) = e^{0.3 x_1}, \quad \lambda_1(x) = e^{0.3 x_1 - 0.5\,\mathbb 1(x_2 > 0)}, \qquad
\mathrm{RMST}_a(x) = \frac{1 - e^{-\lambda_a(x) h}}{\lambda_a(x)} .
$$

$X_2 > 0$ 的人处理后风险降低、RMST 延长，其余人处理无效；再给处理加一个成本，
让"无效者不治"成为正确答案。

```{r}
#| label: surv-fit
ns <- 4000; h <- 2
Xs <- round(matrix(rnorm(ns * 5), ns, 5), 2)
colnames(Xs) <- paste0("X", 1:5)
Ws <- rbinom(ns, 1, 0.5)
lam0 <- exp(0.3 * Xs[, 1])
lam1 <- exp(0.3 * Xs[, 1] - 0.5 * (Xs[, 2] > 0))
Ts <- rexp(ns, ifelse(Ws == 1, lam1, lam0))
Cs <- rexp(ns, 0.2)
tau_rmst <- (1 - exp(-lam1 * h)) / lam1 - (1 - exp(-lam0 * h)) / lam0   # 真实 RMST 差

csf <- causal_survival_forest(Xs, pmin(Ts, Cs), Ws, as.integer(Ts <= Cs),
                              target = "RMST", horizon = h, num.trees = 1000, seed = 1)
cost <- 0.05                                                  # 以 RMST 的时间单位计
Gs01 <- cbind(control = 0, treated = double_robust_scores(csf)[, "treated"] - cost)

train <- 1:3000; test <- 3001:4000
t_s <- policy_tree(Xs[train, ], Gs01[train, ], depth = 2, min.node.size = 50)
t_s
a_s <- predict(t_s, Xs[test, ])
c(est_net_gain  = mean(Gs01[test, "treated"] * (a_s == 2)),
  true_net_gain = mean((tau_rmst[test] - cost) * (a_s == 2)),
  oracle        = mean(pmax(tau_rmst[test] - cost, 0)),
  treat_all     = mean(tau_rmst[test] - cost))
```

改写成 $(0, \hat\gamma)$ 之后再减成本，门槛才是真正的 $c$；
直接在 `double_robust_scores()` 的正负号矩阵上减，门槛会变成 $c/2$（[第 2 页](02-scores.qmd#sec-pm)）。

生存场景额外要注意的都属于 grf：horizon 要落在两组都有足够随访的范围内，
删失机制要能被协变量解释。详见 [grf 生存分析一章](../grf/04-survival.qmd)。
