---
title: "ggparty：用 ggplot2 可视化决策树"
subtitle: "从 party 对象、树图图层到节点内小图的实用教程"
lang: zh
---

```{r}
#| label: setup
#| include: false
knitr::opts_chunk$set(collapse = TRUE, comment = "#>")
suppressPackageStartupMessages({
  library(ggparty)
  library(partykit)
  library(ggplot2)
})
```

`ggparty` 把 `partykit` 树对象转换为 `ggplot` 图，之后可以像普通 `ggplot2` 图一样逐层添加分支、标签和节点内图形。它负责**可视化**，不负责拟合或修剪树：树的结构、切分和预测仍由 `partykit`、`rpart` 等建模工具决定。[CRAN 对包的介绍](https://CRAN.R-project.org/package=ggparty)将其定位为 `partykit` 树对象 `party` 的 `ggplot2` 可视化扩展。

本页代码块由 Quarto / knitr 执行并生成图表。示例在 R `r getRversion()`、`ggparty` `r as.character(utils::packageVersion("ggparty"))`、`partykit` `r as.character(utils::packageVersion("partykit"))` 和 `ggplot2` `r as.character(utils::packageVersion("ggplot2"))` 下核对。

安装示例所需包；`rpart` 用于最后的转换示例：

```{r}
#| eval: false
install.packages(c("ggparty", "partykit", "ggplot2", "rpart"))
```

## 1. 哪些对象可以画？

关键不是对象名字里有没有 “tree”，而是它是否属于 `party` 类体系。`ggparty()` 会检查输入对象是否继承自 `party`。[构造函数源码](https://github.com/cran/ggparty/blob/master/R/ggparty.R)

| 建树方式 | 对象类型 | 能否直接交给 `ggparty()` | 说明 |
|---|---|---:|---|
| `partykit::ctree()` | 通常为 `constparty`，继承自 `party` | 可以 | 条件推断分类树或回归树 |
| `partykit::mob()`、`lmtree()`、`glmtree()` | `modelparty` 一类的 `party` 对象 | 可以 | 模型树；还可以展示各节点模型的拟合或预测 |
| `rpart::rpart()` | `rpart` | 不可以直接传入 | 先用 `partykit::as.party()` 转换 |
| `partykit::cforest()` | 森林集成对象 | 通常不可以直接传入 | 森林包含多棵树，不等于单个 `party` 树对象 |

`partykit` 的 `ctree()` 构造的是 `party` 基础设施上的常量拟合树；`lmtree()` 等模型树也使用相同的树对象体系。[`partykit` 的 `ctree` 源码](https://github.com/cran/partykit/blob/master/R/ctree.R) · [模型树源码](https://github.com/cran/partykit/blob/master/R/lmtree.R) · [party 对象结构](https://github.com/cran/partykit/blob/master/R/party.R)。`cforest()` 则保存多棵树及森林信息，见 [`partykit` 的 `cforest` 源码](https://github.com/cran/partykit/blob/master/R/cforest.R)。

## 2. 第一个例子：拟合并画一棵回归树

使用 R 自带的 `airquality` 数据，以臭氧浓度 `Ozone` 为结局。先完整案例删除缺失值，再用 `ctree()` 拟合一棵最多三层的树。运行代码会打印树对象，图中同时显示切分变量、分支条件和叶节点样本量。

```{r}
#| label: airquality-tree
#| message: false
airq <- na.omit(airquality)
air_tree <- partykit::ctree(
  Ozone ~ Solar.R + Wind + Temp,
  data = airq,
  control = partykit::ctree_control(
    minsplit = 24,
    minbucket = 8,
    maxdepth = 3
  )
)
air_tree
```

```{r}
#| label: fig-ctree-basic
#| fig-cap: "由 `ctree()` 拟合的臭氧回归树。边标签给出切分条件；叶节点标签给出该节点的样本量。"
#| fig-alt: "条件推断树按太阳辐射、风速或温度递归划分臭氧观测值，末端节点标注样本量。"
#| fig-width: 9
#| fig-height: 6
#| warning: false
ggparty(air_tree) +
  geom_edge() +
  geom_edge_label(fill = "white") +
  geom_node_splitvar(ids = "inner", fill = "white") +
  geom_node_label(
    aes(label = paste0("n = ", nodesize)),
    ids = "terminal",
    size = 3,
    fill = "white"
)
```

在本页核对的 `ggparty` 1.0.0.1 与 `ggplot2` 4.0.3 组合下，`geom_edge_label()` 会报告忽略旧参数 `label.size` 的兼容性警告，但边标签仍能正常绘制。后面的图块隐藏了这条已知警告，以免干扰图表阅读。

`ggparty(air_tree)` 返回一个可继续添加图层的 `ggplot` 对象。这个例子组合了四种信息：

- `geom_edge()` 绘制父节点到子节点的连线；`geom_edge_label()` 在分支上标出切分条件。
- `geom_node_splitvar()` 标出内部节点使用的切分变量。
- `geom_node_label()` 自定义节点标签；`nodesize` 是图数据中的节点样本量字段。

内部节点（发生切分的节点）和终末节点（叶节点）可以分别用 `ids = "inner"`、`ids = "terminal"` 选择。`geom_node_info()` 则可快速显示树对象保存的节点信息。

## 3. 调整方向、布局和标签

树较深或叶节点需要放置小图时，可以改成横向，并用 `terminal_space` 为叶节点区域留出空间。下面沿用同一棵树，在每个叶节点中绘制臭氧浓度的密度曲线：

```{r}
#| label: fig-ctree-density
#| fig-cap: "横向树图及各叶节点内的 Ozone 密度曲线。固定坐标范围便于比较节点间分布。"
#| fig-alt: "横向条件推断树的每个叶节点中嵌入一条臭氧浓度密度曲线，使用相同的坐标范围。"
#| fig-width: 11
#| fig-height: 6
#| warning: false
ggparty(
  air_tree,
  horizontal = TRUE,
  terminal_space = 0.62
) +
  geom_edge() +
  geom_edge_label(fill = "white") +
  geom_node_splitvar(ids = "inner", fill = "white") +
  geom_node_plot(
    gglist = list(
      geom_density(
        aes(x = Ozone),
        fill = "#8EC1DA",
        colour = "#28627A",
        alpha = 0.7
      )
    ),
    ids = "terminal",
    scales = "fixed",
    shared_axis_labels = TRUE
  )
```

- `horizontal = TRUE` 将树横向排列；`terminal_space` 控制为终末节点小图保留的区域比例。
- `geom_node_plot()` 的 `gglist` 是加到节点小图上的 `ggplot2` 图层列表。官方示例也用它在 `airquality` 树的叶节点中绘制密度曲线。[`geom_node_plot()` 帮助与示例](https://github.com/cran/ggparty/blob/master/R/geom_node_plot.R)
- `scales` 可设为 `"fixed"`、`"free"`、`"free_x"` 或 `"free_y"`。固定范围适合比较组间位置和尺度；自由范围更适合查看各组形状，但不能直接比较坐标值。

`layout` 可接收含 `id`、`x`、`y` 三列的数据框，手工指定节点坐标；`x` 和 `y` 使用 0 到 1 的相对坐标。`add_vars` 可把树默认没有展示的节点信息加到图数据，再在标签图层中映射。函数形式的 `add_vars` 必须恰有 `data` 和 `node` 两个参数，并为每个节点返回一个值；若要把每个节点的数据传给 `geom_node_plot()`，名称需以 `nodedata_` 开头，并返回按节点排列的列表。[`ggparty()` 参数说明](https://github.com/cran/ggparty/blob/master/R/ggparty.R)

## 4. 在叶节点里嵌入数据图

上面的密度图已经展示了 `geom_node_plot()` 的基本用法。节点内图不是树模型本身的一部分，而是把各叶节点对应的观测分开后，再逐节点绘图。可以把 `ids` 设为 `"terminal"`、`"inner"`、`"all"` 或具体节点编号；用 `width`、`height` 和 `size` 调整小图占用空间。

固定坐标范围适合比较各叶节点的分布位置和尺度；自由坐标范围适合查看形状，但图上不同面板的同一位置不代表相同数值。正式解释时，应在图注中说明所用尺度。

## 5. 模型树：展示每个叶节点的回归关系

`ggparty` 也可以画 `partykit` 的模型树。下面用 R 自带的 `mtcars` 数据，让 `lmtree()` 在叶节点内拟合 `mpg ~ wt` 线性回归，并尝试按 `cyl` 和 `gear` 寻找参数变化。为了让这个小型演示数据稳定地产生分裂，示例把 `alpha` 设为 0.99；这只是为了展示节点图，不是推荐的推断阈值，实际分析应按研究设计设定控制参数。`get_predictions()` 为每个终末节点的回归模型生成预测值，再由 `geom_node_plot()` 把点和拟合线画在节点内。

```{r}
#| label: lmtree-predictions
#| message: false
car_tree <- partykit::lmtree(
  mpg ~ wt | cyl + gear,
  data = mtcars,
  minsize = 8,
  maxdepth = 2,
  alpha = 0.99
)
car_predictions <- get_predictions(
  car_tree,
  ids = "terminal",
  newdata_fun = function(data) {
    data.frame(
      wt = seq(
        min(data[["wt"]]),
        max(data[["wt"]]),
        length.out = 80
      )
    )
  }
)
car_tree
```

```{r}
#| label: fig-lmtree-node-plots
#| fig-cap: "模型树叶节点内的 `mpg` 与 `wt` 观测，以及对应节点线性模型的预测线。"
#| fig-alt: "一棵按气缸数或挡位递归划分的模型树，每个叶节点显示汽车重量与油耗散点以及橙色回归线。"
#| fig-width: 11
#| fig-height: 6
#| warning: false
ggparty(car_tree, horizontal = TRUE, terminal_space = 0.72) +
  geom_edge() +
  geom_edge_label(fill = "white") +
  geom_node_splitvar(ids = "inner", fill = "white") +
  geom_node_plot(
    ids = "terminal",
    scales = "fixed",
    gglist = list(
      aes(x = wt, y = mpg),
      geom_point(alpha = 0.65, colour = "#4D4D4D"),
      geom_line(
        data = car_predictions,
        aes(x = wt, y = prediction),
        colour = "#D55E00",
        linewidth = 0.8
      )
    )
  )
```

`get_predictions()` 的 `ids` 必须与 `geom_node_plot()` 的 `ids` 相同；否则预测行无法对应到要绘制的节点。该函数针对每个叶节点使用其保存的模型对象进行预测。[模型树节点预测示例](https://github.com/cran/ggparty/blob/master/R/geom_node_plot.R)

## 6. 可视化 rpart 树

`rpart` 拟合结果本身不是 `party` 对象。先用 `partykit::as.party()` 转换，再添加同一套图层：

```{r}
#| label: rpart-conversion
species_rpart <- rpart::rpart(
  Species ~ ., data = iris,
  control = rpart::rpart.control(maxdepth = 3, cp = 0.01)
)
species_party <- partykit::as.party(species_rpart)
species_party
```

```{r}
#| label: fig-rpart-conversion
#| fig-cap: "将 `rpart` 拟合结果转换为 `party` 对象后，用 `ggparty` 绘制。"
#| fig-alt: "由鸢尾花数据拟合的分类树，按花瓣和萼片特征划分三个物种，叶节点显示类别信息。"
#| fig-width: 9
#| fig-height: 6
#| warning: false
ggparty(species_party) +
  geom_edge() +
  geom_edge_label(fill = "white") +
  geom_node_splitvar(ids = "inner", fill = "white") +
  geom_node_info(ids = "terminal", fill = "white")
```

转换及支持范围可参考 [`partykit::as.party()` 文档与源码](https://github.com/cran/partykit/blob/master/R/as.party.R)。对其他树模型，也应先检查其对象类别和转换方法；不要仅因对象能打印成树，就假定 `ggparty()` 可以直接处理。

## 7. 常见问题与实践建议

| 现象 | 常见原因 | 处理方式 |
|---|---|---|
| 报错说对象不属于 `party` 类 | 输入是 `rpart` 等其他对象 | 查找对应的 `partykit::as.party()` 转换方法；不能转换时先提取单棵兼容树 |
| 标签或节点图里出现意外的样本量 | 建树时的缺失值处理改变了实际参与拟合的数据 | 明确建树前如何处理缺失值；报告树所用样本，不要把原始数据总行数当作树样本数 |
| 节点里的图显得很挤 | 树太深，或叶节点可用空间太少 | 用 `horizontal = TRUE`，增大 `terminal_space`，缩小节点图，或限制树深 |
| 各叶节点的分布看起来不能比较 | 使用了自由坐标轴 | 若重点是比较位置或尺度，优先试 `scales = "fixed"`；若重点是看各组形状，可考虑自由坐标并在图注说明 |
| 调用 `get_predictions()` 后节点图不显示曲线 | `ids` 不一致，或节点模型不支持相应的 `predict()` 调用 | 对齐两个函数的 `ids`，并检查模型对象、`newdata_fun` 返回的列及类型 |
| 误把节点内图当成模型检验结果 | 图展示的是节点观测分布或拟合值，本身不提供新的推断 | 将切分选择、模型拟合、验证和不确定性分析与可视化分开说明 |

较稳妥的工作顺序是：先确认输入对象继承自 `party`；再画树结构并核对切分路径；然后逐层添加节点标签；最后加节点内图，检查训练样本、坐标尺度和图例是否符合比较目标。

## 8. 函数速查与参考资料

| 函数 | 用途 |
|---|---|
| `ggparty()` | 建立树图的 ggplot 基础对象；控制方向、布局、叶节点空间和附加节点变量 |
| `geom_edge()` | 绘制连接节点的分支 |
| `geom_edge_label()` | 在分支上标注切分条件 |
| `geom_node_label()` | 自定义节点标签 |
| `geom_node_splitvar()` | 便捷显示切分变量 |
| `geom_node_info()` | 便捷显示节点信息 |
| `geom_node_plot()` | 在指定树节点嵌入 ggplot 图 |
| `get_predictions()` | 为模型树节点生成预测数据，供节点内图形使用 |
| `autoplot.party()` | 通过 autoplot 接口绘制 party 对象 |

进一步阅读：

- [ggparty 的 CRAN 页面与版本信息](https://CRAN.R-project.org/package=ggparty)
- [ggparty 官方参考手册](https://cran.r-project.org/web/packages/ggparty/refman/ggparty.html)
- [ggparty 官方源码与 README](https://github.com/martin-borkovec/ggparty)
- [partykit 官方文档](https://cran.r-project.org/web/packages/partykit/index.html)

本页按 CRAN 页面核对至 **2026-09-28**：`ggparty` 版本为 **1.0.0.1**，发布于 2025-07-10。[CRAN 版本记录](https://CRAN.R-project.org/package=ggparty) 本页的图表由对应的 R 代码块生成；复制单个代码块时，请先运行其前面的数据准备代码块。
