---
title: "ggparty：用 ggplot2 可视化决策树"
subtitle: "从 party 对象、树图图层到节点内小图的实用教程"
lang: zh
---

```{r}
#| label: setup
#| include: false
knitr::opts_chunk$set(collapse = TRUE, comment = "#>")
suppressPackageStartupMessages({
  library(ggparty)
  library(partykit)
  library(ggplot2)
})
```

`ggparty` 把 `partykit` 树对象转换为 `ggplot` 图，之后可以像普通 `ggplot2` 图一样逐层添加分支、标签和节点内图形。它负责**可视化**，不负责拟合或修剪树：树的结构、切分和预测仍由 `partykit`、`rpart` 等建模工具决定。[CRAN 对包的介绍](https://CRAN.R-project.org/package=ggparty)将其定位为 `partykit` 树对象 `party` 的 `ggplot2` 可视化扩展。

本页代码块由 Quarto / knitr 执行并生成图表。示例在 R `r getRversion()`、`ggparty` `r as.character(utils::packageVersion("ggparty"))`、`partykit` `r as.character(utils::packageVersion("partykit"))` 和 `ggplot2` `r as.character(utils::packageVersion("ggplot2"))` 下核对。

安装示例所需包；`rpart` 用于最后的转换示例：

```{r}
#| eval: false
install.packages(c("ggparty", "partykit", "ggplot2", "rpart"))
```

## 1. 哪些对象可以画？

关键不是对象名字里有没有 “tree”，而是它是否属于 `party` 类体系。`ggparty()` 会检查输入对象是否继承自 `party`。[构造函数源码](https://github.com/cran/ggparty/blob/master/R/ggparty.R)

| 建树方式 | 对象类型 | 能否直接交给 `ggparty()` | 说明 |
|---|---|---:|---|
| `partykit::ctree()` | 通常为 `constparty`，继承自 `party` | 可以 | 条件推断分类树或回归树 |
| `partykit::mob()`、`lmtree()`、`glmtree()` | `modelparty` 一类的 `party` 对象 | 可以 | 模型树；还可以展示各节点模型的拟合或预测 |
| `rpart::rpart()` | `rpart` | 不可以直接传入 | 先用 `partykit::as.party()` 转换 |
| `partykit::cforest()` | 森林集成对象 | 通常不可以直接传入 | 森林包含多棵树，不等于单个 `party` 树对象 |

`partykit` 的 `ctree()` 构造的是 `party` 基础设施上的常量拟合树；`lmtree()` 等模型树也使用相同的树对象体系。[`partykit` 的 `ctree` 源码](https://github.com/cran/partykit/blob/master/R/ctree.R) · [模型树源码](https://github.com/cran/partykit/blob/master/R/lmtree.R) · [party 对象结构](https://github.com/cran/partykit/blob/master/R/party.R)。`cforest()` 则保存多棵树及森林信息，见 [`partykit` 的 `cforest` 源码](https://github.com/cran/partykit/blob/master/R/cforest.R)。

## 2. 第一个例子：拟合并画一棵回归树

使用 R 自带的 `airquality` 数据，以臭氧浓度 `Ozone` 为结局。先完整案例删除缺失值，再用 `ctree()` 拟合一棵最多三层的树。运行代码会打印树对象，图中同时显示切分变量、分支条件和叶节点样本量。

```{r}
#| label: airquality-tree
#| message: false
airq <- na.omit(airquality)
air_tree <- partykit::ctree(
  Ozone ~ Solar.R + Wind + Temp,
  data = airq,
  control = partykit::ctree_control(
    minsplit = 24,
    minbucket = 8,
    maxdepth = 3
  )
)
air_tree
```

```{r}
#| label: fig-ctree-basic
#| fig-cap: "由 `ctree()` 拟合的臭氧回归树。边标签给出切分条件；叶节点标签给出该节点的样本量。"
#| fig-alt: "条件推断树按太阳辐射、风速或温度递归划分臭氧观测值，末端节点标注样本量。"
#| fig-width: 9
#| fig-height: 6
#| warning: false
ggparty(air_tree) +
  geom_edge() +
  geom_edge_label(fill = "white") +
  geom_node_splitvar(ids = "inner", fill = "white") +
  geom_node_label(
    aes(label = paste0("n = ", nodesize)),
    ids = "terminal",
    size = 3,
    fill = "white"
)
```

在本页核对的 `ggparty` 1.0.0.1 与 `ggplot2` 4.0.3 组合下，`geom_edge_label()` 会报告忽略旧参数 `label.size` 的兼容性警告，但边标签仍能正常绘制。后面的图块隐藏了这条已知警告，以免干扰图表阅读。

`ggparty(air_tree)` 返回一个可继续添加图层的 `ggplot` 对象。这个例子组合了四种信息：

- `geom_edge()` 绘制父节点到子节点的连线；`geom_edge_label()` 在分支上标出切分条件。
- `geom_node_splitvar()` 标出内部节点使用的切分变量。
- `geom_node_label()` 自定义节点标签；`nodesize` 是图数据中的节点样本量字段。

内部节点（发生切分的节点）和终末节点（叶节点）可以分别用 `ids = "inner"`、`ids = "terminal"` 选择。`geom_node_info()` 则可快速显示树对象保存的节点信息。

## 3. 调整方向、布局和标签

树较深或叶节点需要放置小图时，可以改成横向，并用 `terminal_space` 为叶节点区域留出空间。下面沿用同一棵树，在每个叶节点中绘制臭氧浓度的密度曲线：

```{r}
#| label: fig-ctree-density
#| fig-cap: "横向树图及各叶节点内的 Ozone 密度曲线。固定坐标范围便于比较节点间分布。"
#| fig-alt: "横向条件推断树的每个叶节点中嵌入一条臭氧浓度密度曲线，使用相同的坐标范围。"
#| fig-width: 11
#| fig-height: 6
#| warning: false
ggparty(
  air_tree,
  horizontal = TRUE,
  terminal_space = 0.62
) +
  geom_edge() +
  geom_edge_label(fill = "white") +
  geom_node_splitvar(ids = "inner", fill = "white") +
  geom_node_plot(
    gglist = list(
      geom_density(
        aes(x = Ozone),
        fill = "#8EC1DA",
        colour = "#28627A",
        alpha = 0.7
      )
    ),
    ids = "terminal",
    scales = "fixed",
    shared_axis_labels = TRUE
  )
```

- `horizontal = TRUE` 将树横向排列；`terminal_space` 控制为终末节点小图保留的区域比例。
- `geom_node_plot()` 的 `gglist` 是加到节点小图上的 `ggplot2` 图层列表。官方示例也用它在 `airquality` 树的叶节点中绘制密度曲线。[`geom_node_plot()` 帮助与示例](https://github.com/cran/ggparty/blob/master/R/geom_node_plot.R)
- `scales` 可设为 `"fixed"`、`"free"`、`"free_x"` 或 `"free_y"`。固定范围适合比较组间位置和尺度；自由范围更适合查看各组形状，但不能直接比较坐标值。

`layout` 可接收含 `id`、`x`、`y` 三列的数据框，手工指定节点坐标；`x` 和 `y` 使用 0 到 1 的相对坐标。`add_vars` 可把树默认没有展示的节点信息加到图数据，再在标签图层中映射。函数形式的 `add_vars` 必须恰有 `data` 和 `node` 两个参数，并为每个节点返回一个值；若要把每个节点的数据传给 `geom_node_plot()`，名称需以 `nodedata_` 开头，并返回按节点排列的列表。[`ggparty()` 参数说明](https://github.com/cran/ggparty/blob/master/R/ggparty.R)

## 4. 在叶节点里嵌入数据图

上面的密度图已经展示了 `geom_node_plot()` 的基本用法。节点内图不是树模型本身的一部分，而是把各叶节点对应的观测分开后，再逐节点绘图。可以把 `ids` 设为 `"terminal"`、`"inner"`、`"all"` 或具体节点编号；用 `width`、`height` 和 `size` 调整小图占用空间。

固定坐标范围适合比较各叶节点的分布位置和尺度；自由坐标范围适合查看形状，但图上不同面板的同一位置不代表相同数值。正式解释时，应在图注中说明所用尺度。

## 5. 模型树：展示每个叶节点的回归关系

`ggparty` 也可以画 `partykit` 的模型树。下面用 R 自带的 `mtcars` 数据，让 `lmtree()` 在叶节点内拟合 `mpg ~ wt` 线性回归，并尝试按 `cyl` 和 `gear` 寻找参数变化。为了让这个小型演示数据稳定地产生分裂，示例把 `alpha` 设为 0.99；这只是为了展示节点图，不是推荐的推断阈值，实际分析应按研究设计设定控制参数。`get_predictions()` 为每个终末节点的回归模型生成预测值，再由 `geom_node_plot()` 把点和拟合线画在节点内。

```{r}
#| label: lmtree-predictions
#| message: false
car_tree <- partykit::lmtree(
  mpg ~ wt | cyl + gear,
  data = mtcars,
  minsize = 8,
  maxdepth = 2,
  alpha = 0.99
)
car_predictions <- get_predictions(
  car_tree,
  ids = "terminal",
  newdata_fun = function(data) {
    data.frame(
      wt = seq(
        min(data[["wt"]]),
        max(data[["wt"]]),
        length.out = 80
      )
    )
  }
)
car_tree
```

```{r}
#| label: fig-lmtree-node-plots
#| fig-cap: "模型树叶节点内的 `mpg` 与 `wt` 观测，以及对应节点线性模型的预测线。"
#| fig-alt: "一棵按气缸数或挡位递归划分的模型树，每个叶节点显示汽车重量与油耗散点以及橙色回归线。"
#| fig-width: 11
#| fig-height: 6
#| warning: false
ggparty(car_tree, horizontal = TRUE, terminal_space = 0.72) +
  geom_edge() +
  geom_edge_label(fill = "white") +
  geom_node_splitvar(ids = "inner", fill = "white") +
  geom_node_plot(
    ids = "terminal",
    scales = "fixed",
    gglist = list(
      aes(x = wt, y = mpg),
      geom_point(alpha = 0.65, colour = "#4D4D4D"),
      geom_line(
        data = car_predictions,
        aes(x = wt, y = prediction),
        colour = "#D55E00",
        linewidth = 0.8
      )
    )
  )
```

`get_predictions()` 的 `ids` 必须与 `geom_node_plot()` 的 `ids` 相同；否则预测行无法对应到要绘制的节点。该函数针对每个叶节点使用其保存的模型对象进行预测。[模型树节点预测示例](https://github.com/cran/ggparty/blob/master/R/geom_node_plot.R)

## 6. 可视化 rpart 树

`rpart` 拟合结果本身不是 `party` 对象。先用 `partykit::as.party()` 转换，再添加同一套图层：

```{r}
#| label: rpart-conversion
species_rpart <- rpart::rpart(
  Species ~ ., data = iris,
  control = rpart::rpart.control(maxdepth = 3, cp = 0.01)
)
species_party <- partykit::as.party(species_rpart)
species_party
```

```{r}
#| label: fig-rpart-conversion
#| fig-cap: "将 `rpart` 拟合结果转换为 `party` 对象后，用 `ggparty` 绘制。"
#| fig-alt: "由鸢尾花数据拟合的分类树，按花瓣和萼片特征划分三个物种，叶节点显示类别信息。"
#| fig-width: 9
#| fig-height: 6
#| warning: false
ggparty(species_party) +
  geom_edge() +
  geom_edge_label(fill = "white") +
  geom_node_splitvar(ids = "inner", fill = "white") +
  geom_node_info(ids = "terminal", fill = "white")
```

转换及支持范围可参考 [`partykit::as.party()` 文档与源码](https://github.com/cran/partykit/blob/master/R/as.party.R)。对其他树模型，也应先检查其对象类别和转换方法；不要仅因对象能打印成树，就假定 `ggparty()` 可以直接处理。

## 7. 常见问题与实践建议

| 现象 | 常见原因 | 处理方式 |
|---|---|---|
| 报错说对象不属于 `party` 类 | 输入是 `rpart` 等其他对象 | 查找对应的 `partykit::as.party()` 转换方法；不能转换时先提取单棵兼容树 |
| 标签或节点图里出现意外的样本量 | 建树时的缺失值处理改变了实际参与拟合的数据 | 明确建树前如何处理缺失值；报告树所用样本，不要把原始数据总行数当作树样本数 |
| 节点里的图显得很挤 | 树太深，或叶节点可用空间太少 | 用 `horizontal = TRUE`，增大 `terminal_space`，缩小节点图，或限制树深 |
| 各叶节点的分布看起来不能比较 | 使用了自由坐标轴 | 若重点是比较位置或尺度，优先试 `scales = "fixed"`；若重点是看各组形状，可考虑自由坐标并在图注说明 |
| 调用 `get_predictions()` 后节点图不显示曲线 | `ids` 不一致，或节点模型不支持相应的 `predict()` 调用 | 对齐两个函数的 `ids`，并检查模型对象、`newdata_fun` 返回的列及类型 |
| 误把节点内图当成模型检验结果 | 图展示的是节点观测分布或拟合值，本身不提供新的推断 | 将切分选择、模型拟合、验证和不确定性分析与可视化分开说明 |

较稳妥的工作顺序是：先确认输入对象继承自 `party`；再画树结构并核对切分路径；然后逐层添加节点标签；最后加节点内图，检查训练样本、坐标尺度和图例是否符合比较目标。

## 8. 主要函数详解

`ggparty` 的工作流程分成两步：`ggparty()` 把树对象整理成可供 `ggplot2` 使用的数据；随后用 `geom_*()` 图层决定显示哪些边、标签和节点图。以下函数是制作自定义树图时最常用的一组。

### 8.1 `ggparty()`：创建树图底图

```r
ggparty(
  party,
  horizontal = FALSE,
  terminal_space,
  layout = NULL,
  add_vars = NULL
)
```

函数接收 `partykit` 的 `party` 对象，返回可继续用 `+` 添加图层的 `ggplot` 对象。它不会重新拟合树。主要参数如下：

| 参数 | 用途 | 什么时候调整 |
|---|---|---|
| `party` | 要画的树，须继承自 `party` | `rpart` 对象先尝试用 `partykit::as.party()` 转换 |
| `horizontal` | `TRUE` 时横向排树 | 树较深，或要在叶节点放横向小图时 |
| `terminal_space` | 给末端节点图预留的绘图区比例；默认值随树深调整 | 小图被挤压时增大；仅画树结构时通常保留默认值 |
| `layout` | 含 `id`、`x`、`y` 的数据框，覆盖指定节点坐标；坐标范围为 0–1 | 需要手工避开标签重叠或安排特殊版式时 |
| `add_vars` | 把树节点中的额外信息加入 ggplot 数据 | 需要在标签中显示 `ggparty` 默认未提供的字段时 |

`add_vars` 可以用字符串路径读取节点对象中的字段，例如 `"$node$info$p.value"`。也可以给函数，函数必须恰有 `data` 和 `node` 两个参数，并对每个节点返回一个值。若要让节点内小图访问逐观测数据，列表项名称需以 `nodedata_` 开头，函数返回值须是与节点样本量对应的列表。[参数定义与示例](https://cran.r-project.org/web/packages/ggparty/refman/ggparty.html#ggparty)

### 8.2 `autoplot()`：快速查看默认图

`autoplot()` 是快速检查树对象的入口。它按对象类别调用相应方法；适合先看默认布局，再按需要换成 `ggparty() + geom_*()` 自定义图层。

| 对象方法 | 主要参数 | 默认展示 |
|---|---|---|
| `autoplot.party()`、`autoplot.constparty()` | `object, ...` | 树边、切分条件、内部节点变量和末端节点信息；`constparty` 还可显示末端响应分布 |
| `autoplot.modelparty()` | `object, plot_var = NULL, ...` | 各模型节点中，响应变量与协变量 `plot_var` 的关系；默认取树数据的第二列 |
| `autoplot.lmtree()` | `object, plot_var = NULL, show_fit = TRUE, ...` | 观测散点及节点拟合值；`show_fit = FALSE` 可隐藏拟合线 |

以下代码会直接生成一张模型树默认图。由于 `autoplot()` 返回 ggplot 对象，也能继续加 `labs()`、`theme_*()` 等图层：

```{r}
#| label: fig-autoplot-lmtree
#| fig-cap: "`autoplot.lmtree()` 以 `wt` 为横轴显示节点观测及节点模型拟合值。"
#| fig-alt: "模型树按节点展示汽车重量与油耗的散点和线性拟合关系。"
#| fig-width: 9
#| fig-height: 5
#| warning: false
autoplot(car_tree, plot_var = "wt", show_fit = TRUE) +
  labs(x = "Weight (1000 lb)", y = "Fuel economy (mpg)") +
  theme_void()
```

如需控制内部/末端节点文字、边标签、配色或小图布局，应改用显式图层；这样能更清楚地知道每一层在表达什么。

### 8.3 `geom_edge()` 与 `geom_edge_label()`：分支和切分条件

`geom_edge()` 画父节点到子节点的连线，是树图的骨架。`geom_edge_label()` 沿分支显示切分条件，默认使用树中对应的 `breaks_label`。它们都可用 `ids` 只选部分分支；这里的 ID 是**子节点的 ID**。

| 函数 | 常用参数 | 说明 |
|---|---|---|
| `geom_edge(mapping = NULL, ids = NULL, nudge_x = 0, nudge_y = 0, ...)` | `mapping`、`ids`、`nudge_x`、`nudge_y` | 默认映射父子节点坐标；`...` 传给 `ggplot2::geom_segment()`，例如 `colour`、`linewidth`、`linetype` |
| `geom_edge_label(mapping = NULL, ids = NULL, shift = 0.5, splitlevels = seq_len(100), max_length = NULL, parse = TRUE, ...)` | `shift`、`splitlevels`、`max_length`、`parse` | `shift` 在 0–1 之间控制标签沿边的位置；因子切分很多时可筛选 `splitlevels` 或截短 `max_length`；`...` 传给 `ggplot2::geom_label()` |

当分支标签彼此重叠时，先试着调 `shift` 或 `nudge_x` / `nudge_y`，再考虑隐藏不重要的边标签。`parse` 默认解析比较符号；若标签是自定义普通文本，可设为 `FALSE`。完整参数见 [`geom_edge()`](https://cran.r-project.org/web/packages/ggparty/refman/ggparty.html#geom_edge) 和 [`geom_edge_label()`](https://cran.r-project.org/web/packages/ggparty/refman/ggparty.html#geom_edge_label)。

### 8.4 `geom_node_label()` 及两个快捷图层：节点文字

`geom_node_label()` 在节点坐标上画文字框，默认继承树图数据中的 `x`、`y`。用 `aes(label = ...)` 映射要显示的内容，再通过 `ids` 选择节点：`"inner"` 是发生切分的内部节点，`"terminal"` 是叶节点，`"all"` 是全部节点，也可传数值型节点 ID。

```r
geom_node_label(
  aes(label = paste0("n = ", nodesize)),
  ids = "terminal",
  fill = "white"
)
```

- `geom_node_splitvar()` 是快捷写法：默认在内部节点显示切分变量 `splitvar`。
- `geom_node_info()` 是快捷写法：默认在末端节点显示模型或节点信息 `info`。
- `nudge_x`、`nudge_y` 可微调文字框位置；`label.padding`、`label.r`、`label.size`、`label.col`、`label.fill` 可调整留白、圆角、边框和底色。
- `line_list` 可为多行标签分别指定 `aes(label = ...)`；此时不要再在主 `mapping` 中映射 `label`。配套的 `line_gpar` 可逐行控制文字大小、颜色或字形，两个列表的长度必须一致。

内部节点的 p 值示例：在 `ggparty()` 中用 `add_vars` 把 `node$info$p.value` 加到绘图数据，再用多行标签显示节点编号、切分变量和 p 值。此例复用前面拟合的 `car_tree`：

```{r}
#| label: fig-node-label-details
#| fig-cap: "通过 `add_vars` 提取模型树节点的 p 值，并用 `line_list` 分行标注内部节点。"
#| fig-alt: "模型树的根节点显示节点编号、切分变量和 p 值，两个叶节点显示各自样本量。"
#| fig-width: 8
#| fig-height: 5
#| warning: false
ggparty(
  car_tree,
  add_vars = list(p.value = "$node$info$p.value")
) +
  geom_edge() +
  geom_edge_label(fill = "white") +
  geom_node_label(
    line_list = list(
      aes(label = paste("Node", id)),
      aes(label = splitvar),
      aes(label = paste("p =", formatC(p.value, format = "e", digits = 2)))
    ),
    line_gpar = list(
      list(size = 4, col = "black", fontface = "bold"),
      list(size = 4, col = "#28627A"),
      list(size = 3.5, col = "#D55E00")
    ),
    ids = "inner",
    label.fill = "white"
  ) +
  geom_node_label(
    aes(label = paste0("n = ", nodesize)),
    ids = "terminal",
    fill = "white"
  )
```

### 8.5 自定义变量与节点可视化

`ggparty()` 的 `add_vars` 可以把自定义摘要值或节点内的逐观测变量加入绘图数据，供节点标签和 `geom_node_plot()` 使用：

- 普通名称（如 `mean_temp`）的函数对每个节点返回一个值，适合在节点标签中显示均值、比例或其他摘要。
- 名称以 `nodedata_` 开头时，函数返回一个单元素列表，列表中放该节点每条观测对应的向量。`geom_node_plot()` 中使用去掉前缀后的列名（本例为 `Temp_band`）。
- 回调函数必须恰有 `data` 和 `node` 两个参数。`node` 是当前节点的 `party` 对象；`unclass(node)[["data"]]` 取该节点观测。自定义变量所需的原始列必须保留在树对象的数据中。

下面从树对象保留的 `Temp` 派生“冷/暖”分组：不把 `Temp_band` 加入树模型，因此它只用于显示，不会改变分裂结果。内部节点显示平均温度，叶节点的小图按温度分组比较 `Ozone`：

```{r}
#| label: custom-node-variables
#| message: false
air_tree_custom <- suppressWarnings(
  ggparty(
    air_tree,
    horizontal = TRUE,
    terminal_space = 0.68,
    add_vars = list(
      mean_temp = function(data, node) {
        node_data <- unclass(node)[["data"]]
        mean(node_data[["Temp"]], na.rm = TRUE)
      },
      nodedata_Temp_band = function(data, node) {
        node_data <- unclass(node)[["data"]]
        list(
          factor(
            ifelse(node_data[["Temp"]] >= 75, "Warm", "Cool"),
            levels = c("Cool", "Warm")
          )
        )
      }
    )
  )
)
```

在 ggparty 1.0.0.1 中，`nodedata_` 字段会由内部逻辑自动映射；`add_vars` 再注册同名列时会产生重复映射警告，但图仍可正常生成。因此示例只在创建 `ggparty` 对象时用 `suppressWarnings()` 隐藏这一已知提示，不影响后续绘图或其他警告。可参阅[`ggparty()` 源码](https://github.com/cran/ggparty/blob/master/R/ggparty.R)。

```{r}
#| label: fig-custom-node-variables
#| fig-cap: "自定义节点摘要变量与逐观测变量：内部节点标注平均温度，叶节点展示冷、暖两组的臭氧浓度分布。"
#| fig-alt: "横向条件推断树在内部节点显示切分变量和平均温度，在叶节点嵌入按冷暖温度分组的臭氧箱线图。"
#| fig-width: 11
#| fig-height: 6
#| warning: false
air_tree_custom +
  geom_edge() +
  geom_edge_label(fill = "white") +
  geom_node_label(
    line_list = list(
      aes(label = splitvar),
      aes(label = paste0("Mean Temp = ", round(mean_temp, 1)))
    ),
    line_gpar = list(
      list(size = 3.5, col = "#28627A", fontface = "bold"),
      list(size = 2.8, col = "#D55E00")
    ),
    ids = "inner",
    label.fill = "white"
  ) +
  geom_node_plot(
    ids = "terminal",
    scales = "fixed",
    shared_axis_labels = TRUE,
    gglist = list(
      aes(x = Temp_band, y = Ozone, fill = Temp_band),
      geom_boxplot(alpha = 0.8, outlier.size = 0.7),
      scale_fill_manual(values = c(Cool = "#8EC1DA", Warm = "#E7A45B")),
      labs(x = "Temperature band", y = "Ozone"),
      theme_bw(base_size = 8),
      theme(legend.position = "none")
    )
  )
```

如果图中没有出现目标变量，可检查树公式是否把原始列（本例的 `Temp` 和 `Ozone`）保留在节点数据里。节点摘要用于文字标签；`nodedata_` 则把节点内的行级数据交给小图，两者的返回结构不同。

### 8.6 `geom_node_plot()`：把 ggplot 小图放进树节点

`geom_node_plot()` 会在选定的节点中分别建立小型 ggplot。`gglist` 是 ggplot 图层列表，可以放入 `aes()`、几何图层、比例尺或主题；图层可映射节点观测数据，也可映射模型树提供的 `fitted_values` 和 `residuals`。

| 参数 | 用途 | 选择建议 |
|---|---|---|
| `ids` | 指定 `"terminal"`、`"inner"`、`"all"` 或数值节点 ID | 叶节点分组图最常用 `"terminal"` |
| `gglist`、`plot_call` | 定义每个节点内的小图及创建小图的函数 | 常见场景使用 `gglist` 添加 ggplot 图层 |
| `scales` | 坐标范围，支持 `"fixed"`、`"free"`、`"free_x"`、`"free_y"` | 要比较数值尺度时用固定范围；只看形状时可考虑自由范围 |
| `width`、`height`、`size` | 调整节点图绘图区的宽、高和整体大小 | 图太挤时先配合 `terminal_space` 调整 |
| `shared_axis_labels` | 共享末端节点小图的坐标轴标题 | 多个叶节点使用同一套坐标时开启 |
| `shared_legend`、`legend_separator` | 共享图例；可在树与图例之间加分隔线 | 同一映射跨节点比较时保留共享图例 |
| `predict`、`predict_gpar` | 为指定变量绘制模型预测线及其 `geom_line()` 参数 | 模型树且支持相应 `predict()` 方法时使用 |

节点图属于可视化图层，不会重新训练各节点模型。坐标是否固定会直接影响比较结论：不同节点采用自由坐标轴时，图形占满小面板并不表示原始量级相近。

### 8.7 `get_predictions()`：为节点模型准备预测曲线

```r
get_predictions(party_object, ids, newdata_fun, predict_arg = NULL)
```

函数返回供节点图使用的数据框，其中含预测变量、节点 `id` 和预测结果 `prediction`。`ids` 必须与承载这组数据的 `geom_node_plot(ids = ...)` 完全一致，否则预测值无法与节点对应。`newdata_fun` 接收数据并返回要交给 `predict()` 的新数据；`predict_arg` 是额外传给模型 `predict()` 的参数列表。

前面模型树示例用全树 `wt` 范围建立一套共同横坐标，再把每个终末节点的拟合线叠加到节点观测上。这样各节点可以直接比较同一重量范围内的拟合关系。官方手册对 `newdata_fun` 的参数描述是节点数据；CRAN 1.0.0.1 源码的实际调用传入 `party_object$data`。若需构造每个节点不同的预测范围，建议先核对正在使用的版本实现。[函数文档](https://cran.r-project.org/web/packages/ggparty/refman/ggparty.html#get_predictions) · [1.0.0.1 源码](https://github.com/cran/ggparty/blob/master/R/geom_node_plot.R)

## 9. 函数速查与参考资料

| 函数 | 用途 |
|---|---|
| `ggparty()` | 建立树图的 ggplot 基础对象；控制方向、布局、叶节点空间和附加节点变量 |
| `geom_edge()` | 绘制连接节点的分支 |
| `geom_edge_label()` | 在分支上标注切分条件 |
| `geom_node_label()` | 自定义节点标签 |
| `geom_node_splitvar()` | 便捷显示切分变量 |
| `geom_node_info()` | 便捷显示节点信息 |
| `geom_node_plot()` | 在指定树节点嵌入 ggplot 图 |
| `get_predictions()` | 为模型树节点生成预测数据，供节点内图形使用 |
| `autoplot.party()` / `autoplot.constparty()` / `autoplot.modelparty()` / `autoplot.lmtree()` | 按树对象类别快速绘图；模型树方法可指定协变量并控制拟合线 |

进一步阅读：

- [ggparty 的 CRAN 页面与版本信息](https://CRAN.R-project.org/package=ggparty)
- [ggparty 官方参考手册](https://cran.r-project.org/web/packages/ggparty/refman/ggparty.html)
- [ggparty 官方源码与 README](https://github.com/martin-borkovec/ggparty)
- [partykit 官方文档](https://cran.r-project.org/web/packages/partykit/index.html)

本页按 CRAN 页面核对至 **2026-09-28**：`ggparty` 版本为 **1.0.0.1**，发布于 2025-07-10。[CRAN 版本记录](https://CRAN.R-project.org/package=ggparty) 本页的图表由对应的 R 代码块生成；复制单个代码块时，请先运行其前面的数据准备代码块。
