---
title: "tidyhte 包函数手册"
subtitle: "基于 1.0.4 的逐函数用法说明与本机实测"
lang: zh
---

`tidyhte` 把 Kennedy (2023) 的 **DR-learner** 落成一条 tidy 风格的四步流水线：
先写一份"配方"（recipe）说明用哪些机器学习模型估计冗余函数，
再把配方**贴在数据框上**，顺着
`make_splits()` → `produce_plugin_estimates()` → `construct_pseudo_outcomes()` → `estimate_QoI()`
走一遍，最后拿到一个**长格式 tibble**，里面是 ATE、各调节变量的 CATE 曲面、
变量重要性和模型诊断。画图交给使用者，包本身不产出任何图形对象。

本部分是该包的**函数用法手册**，逐个覆盖包内 **54 个帮助主题**
（[pkgdown 站点](https://ddimmery.github.io/tidyhte/)、
[CRAN 参考手册](https://cran.r-project.org/web/packages/tidyhte/tidyhte.pdf)）。
每页给出参数逐项说明、可直接运行的代码、返回对象的结构，
以及**本机实际运行后发现的默认值陷阱与失效路径**。

## 核对环境与证据边界

本手册核对截止 **2026 年 9 月 20 日**，环境为：

| 项目 | 值 |
|---|---|
| 包版本 | `tidyhte` 1.0.4（2025-07-29，MIT，维护者 Drew Dimmery） |
| R | Windows R 4.4.3 |
| Imports | `checkmate`、`dplyr`、`lifecycle`、`magrittr`、`progress`、`purrr`、`R6`、`rlang`、`SuperLearner`、`tibble` |
| Suggests（影响可用选项） | `nprobust`（连续调节变量）、`vimp` + `quadprog`（变量重要性）、`quickblock`（分层折）、`WeightedROC`（AUC 诊断）、`glmnet`、`estimatr`、`palmerpenguins` |
| 已装版本 | SuperLearner 2.0-42、nprobust 1.0.0、vimp 2.3.6、quickblock 1.0.5、WeightedROC 2026.8.27、glmnet 5.0 |
| 示例数据 | 本手册自带的模拟 DGP（$n = 800$，真值已知），见[第 1 页](tidyhte/01-overview.qmd#sec-data) |

证据分三级，正文中逐处标明：

1. **文档**——包自带帮助页、三个 vignette 与 `DESCRIPTION` 的原文；
2. **源码**——本机已安装包的函数体（`tidyhte:::` 可复核）；
3. **实测**——在上述环境下实际运行的输出。

本手册的代码块**由本站渲染时真实执行**，页面上的输出与图形就是本机结果。
随机过程已固定种子（`set.seed(20260920)`）。

::: {.callout-important}
## 七处与官方文档不一致的实测结论

在展开之前先给出结论，它们影响所有使用者：

1. **配方 API 造不出 logistic 倾向得分模型。** `SLEnsemble_cfg` 的默认
   `family` 是 `stats::gaussian()`，`add_propensity_score_model()` 只往集成里塞学习器、
   从不改 family，也没有任何参数能改它。于是倾向得分是**线性概率模型**，
   实测 `.pi_hat` 落在 $[-0.006,\ 0.911]$，一个近零的倾向把某个单位的 DR 伪结局
   压到 $-169$，SATE 从 0.726 掉到 0.517（真值 0.701）。
   见[第 3 页](tidyhte/03-model-cfg.qmd#sec-family)。
2. **`HTE_cfg` 是 R6 对象，管道不复制它。** `variant <- base %>% add_outcome_model(...)`
   会把 `base` 一起改掉（`identical(base, variant)` 为 `TRUE`），
   连数据框上已经 `attach_config()` 挂好的那份也跟着变；
   而且 `$clone()` 浅拷贝**不够**，必须 `$clone(deep = TRUE)`。
   "同一份配方跑多个结局"正是作者在 vignette 里推荐的用法。
   见[第 2 页](tidyhte/02-recipe-api.qmd)。
3. **`add_vimp(linear_only = TRUE)` 是空操作。** 函数签名收下这个参数，
   函数体却只写了 `VIMP_cfg$new(sample_splitting = sample_splitting)`，
   `linear_only` 从未传下去。要用线性 VIMP 只能手工替换 `cfg$qoi$vimp`。
   见[第 2 页](tidyhte/02-recipe-api.qmd#sec-vimp)。
4. **`add_effect_model()` 与 `add_effect_diagnostic()` 在默认流程里几乎不起作用。**
   效应面模型只有 VIMP 会用到；"Effect Surface" 的诊断一律被跳过并打印
   `Skipping diagnostic on .pseudo_outcome due to lack of model.`，
   除非额外配置 `PCATE_cfg` 或 `predictions = TRUE`。
   官方 vignette 那三张 `facet_wrap(~level)` 图里的 Effect Surface 面板是空的。
   见[第 6 页](tidyhte/06-estimate-qoi.qmd#sec-effect-diag)。
5. **`.num_splits` 不能小于 3。** SuperLearner 的内层交叉验证直接复用外层 split id
   （`Model_data$SL_cv_control()`），`.num_splits = 2` 时训练集只剩一个 fold，
   训练集为空，报 `All algorithms dropped from library`。
   同时 `SLEnsemble_cfg$new(cvControl = )` 存下来的值**从未被使用**。
   见[第 4 页](tidyhte/04-splits.qmd#sec-numsplits)。
6. **`predictions = TRUE` 在没有 `PCATE_cfg` 时直接报错**
   （`'.' in formula and no 'data' argument`）；即使补上 PCATE，
   `Predicted CATE` 那些行的 `level` 列写的是标识符**列名**（`"uid"`）
   而不是每个单位的 id，预测值只能靠行序对回原数据。
   见[第 6 页](tidyhte/06-estimate-qoi.qmd#sec-predictions)。
7. **权重与连续调节变量互斥。** `nprobust` 不支持权重，
   `produce_plugin_estimates(.weights = w)` 配上任何 `KernelSmooth` 调节变量，
   `estimate_QoI()` 就抛 `` `nprobust` does not support the use of weights. ``。
   见[第 5 页](tidyhte/05-plugin-pseudo.qmd#sec-weights)。

另有若干 documented-but-broken 的路径（`Constant_cfg` 在默认设置下抛
`Not Implemented`、`PCATE_cfg$cfgs` 被忽略、RROC 的 `nbins` 默认是样本量而非 100、
未知诊断名报 `object 'result' not found`）汇总在
[第 8 页](tidyhte/08-pitfalls.qmd)。
:::

## 这个包在做什么

给定 $(X_i, A_i, Y_i)$，记两个冗余函数

$$
\pi(x) \equiv \mathbb{P}(A = 1 \mid X = x), \qquad
\mu_a(x) \equiv \mathbb{E}(Y \mid X = x, A = a),
$$

在一致性、无未测混杂、正值性下，条件平均治疗效应
$\tau(x) = \mu_1(x) - \mu_0(x) = \mathbb{E}[Y(1) - Y(0) \mid X = x]$。
DR-learner 的做法是先交叉拟合出 $(\hat\pi, \hat\mu_0, \hat\mu_1)$，
再把它们压成一个**伪结局**

$$
\hat\psi(Z) = \frac{A - \hat\pi(X)}{\hat\pi(X)\{1 - \hat\pi(X)\}}
              \bigl\{Y - \hat\mu_A(X)\bigr\} + \hat\mu_1(X) - \hat\mu_0(X),
$$

它的条件期望就是 $\tau(x)$。此后**任何**对 $\hat\psi$ 的回归、分组平均、
变量重要性，都可以当成是对个体治疗效应本身做的。
`tidyhte` 的四个函数正好对应这四步：

```text
原始数据 + HTE_cfg（配方）
   │  attach_config()：把配方挂成数据框的一个 attribute
   ▼
   │  ① make_splits()：按单位标识符（可选分层）划 K 折 → .split_id
   ▼
   │  ② produce_plugin_estimates()：交叉拟合三个冗余模型
   ▼            → .pi_hat, .mu0_hat, .mu1_hat
   │  ③ construct_pseudo_outcomes()：压成一列 → .pseudo_outcome
   ▼
   │  ④ estimate_QoI()：对伪结局做各种"二阶段回归"
   ▼
长格式 tibble：estimand / term / value / level / estimate / std_error
```

四步之间靠**数据框的 attribute** 传递状态（`HTE_cfg`、`num_splits`、
`identifier`、`weights`、`treatment`、`outcome`、`SL_coefs`），
这是这个包最需要注意的设计——
[第 1 页](tidyhte/01-overview.qmd#sec-attrs)有完整清单和会把它们弄丢的操作。

::: {.callout-warning}
## 默认配方只有 `SL.glm`，而且倾向得分用的是高斯族

`basic_config()` 给三处模型（倾向、结局、效应面）各建一个只含 `SL.glm`
的 SuperLearner 集成，`family` 全部是 `stats::gaussian()`。
也就是说，不加任何 `add_*_model()` 时，整条流水线退化成线性回归，
倾向得分还是**线性概率模型**。这和"用机器学习集成估计冗余函数"的宣传
差距很大，而配方 API 里**没有**改 family 的入口。
对照实测见[第 3 页](tidyhte/03-model-cfg.qmd#sec-family)。
:::

## 函数地图

54 个帮助主题里 **32 个导出**、**20 个只有帮助页但没有导出**
（需要 `tidyhte:::` 访问），外加包总览页和一个 S3 `predict` 方法。
按角色归类如下，每行给出所在页面。

### 四步流水线（导出）

| 函数 | 作用 | 页面 |
|---|---|---|
| `attach_config()` | 把配方挂到数据框上 | [1. 总览](tidyhte/01-overview.qmd#sec-attach) |
| `make_splits()` | 造交叉拟合折，写入 `.split_id` | [4. 折与数据对象](tidyhte/04-splits.qmd) |
| `produce_plugin_estimates()` | 交叉拟合 $\hat\pi,\hat\mu_0,\hat\mu_1$ | [5. 冗余函数与伪结局](tidyhte/05-plugin-pseudo.qmd) |
| `construct_pseudo_outcomes()` | 合成 `.pseudo_outcome` | [5. 冗余函数与伪结局](tidyhte/05-plugin-pseudo.qmd#sec-pseudo) |
| `estimate_QoI()` | 产出全部关心量 | [6. estimate_QoI](tidyhte/06-estimate-qoi.qmd) |

### 配方 API（导出，12 个）

| 函数 | 作用 | 页面 |
|---|---|---|
| `basic_config()` | 生成最小配方 | [2. 配方 API](tidyhte/02-recipe-api.qmd#sec-basic) |
| `add_propensity_score_model()` | 往倾向集成加学习器 | [2. 配方 API](tidyhte/02-recipe-api.qmd#sec-models) |
| `add_known_propensity_score()` | 改用已知倾向得分列 | [2. 配方 API](tidyhte/02-recipe-api.qmd#sec-known) |
| `add_outcome_model()` | 往结局集成加学习器 | [2. 配方 API](tidyhte/02-recipe-api.qmd#sec-models) |
| `add_effect_model()` | 往效应面集成加学习器 | [2. 配方 API](tidyhte/02-recipe-api.qmd#sec-effect) |
| `add_propensity_diagnostic()` | 加倾向模型诊断 | [7. 诊断与作图](tidyhte/07-diagnostics-plots.qmd#sec-cfg) |
| `add_outcome_diagnostic()` | 加结局模型诊断 | [7. 诊断与作图](tidyhte/07-diagnostics-plots.qmd#sec-cfg) |
| `add_effect_diagnostic()` | 加效应面诊断（多数情况无效） | [7. 诊断与作图](tidyhte/07-diagnostics-plots.qmd#sec-cfg) |
| `add_moderator()` | 登记调节变量及其展示方式 | [2. 配方 API](tidyhte/02-recipe-api.qmd#sec-moderator) |
| `add_vimp()` | 打开变量重要性 | [2. 配方 API](tidyhte/02-recipe-api.qmd#sec-vimp) |
| `remove_vimp()` | 关闭变量重要性 | [2. 配方 API](tidyhte/02-recipe-api.qmd#sec-vimp) |
| `SL.glmnet.interaction()` | 带两两交互的 elastic net 学习器 | [3. 配置类](tidyhte/03-model-cfg.qmd#sec-glmnet) |

### 配置类（导出的 R6 类，10 个）

| 类 | 作用 | 页面 |
|---|---|---|
| `HTE_cfg` | 顶层配方对象 | [3. 配置类](tidyhte/03-model-cfg.qmd#sec-hte) |
| `QoI_cfg` | 要算哪些关心量 | [6. estimate_QoI](tidyhte/06-estimate-qoi.qmd#sec-qoicfg) |
| `MCATE_cfg` / `PCATE_cfg` | 边际 / 偏 CATE 曲面 | [6. estimate_QoI](tidyhte/06-estimate-qoi.qmd#sec-mcate) |
| `VIMP_cfg` | 变量重要性 | [6. estimate_QoI](tidyhte/06-estimate-qoi.qmd#sec-vimp) |
| `Diagnostics_cfg` | 模型诊断 | [7. 诊断与作图](tidyhte/07-diagnostics-plots.qmd#sec-cfg) |
| `Model_cfg` | 全部模型配置的基类 | [3. 配置类](tidyhte/03-model-cfg.qmd#sec-base) |
| `SLEnsemble_cfg` / `SLLearner_cfg` | SuperLearner 集成与单个学习器 | [3. 配置类](tidyhte/03-model-cfg.qmd#sec-sl) |
| `Known_cfg` | 已知得分（不拟合） | [3. 配置类](tidyhte/03-model-cfg.qmd#sec-known) |
| `KernelSmooth_cfg` / `Stratified_cfg` / `Constant_cfg` | 三种展示模型 | [3. 配置类](tidyhte/03-model-cfg.qmd#sec-display) |

### 数据与诊断（导出）

| 函数 / 类 | 作用 | 页面 |
|---|---|---|
| `Model_data` | 给模型用的标准化数据容器 | [4. 折与数据对象](tidyhte/04-splits.qmd#sec-modeldata) |
| `estimate_diagnostic()` | 单个诊断的计算入口 | [7. 诊断与作图](tidyhte/07-diagnostics-plots.qmd#sec-estimate) |

### 有帮助页但未导出（20 个，需 `tidyhte:::`）

| 分组 | 函数 | 页面 |
|---|---|---|
| 关心量内核 | `calculate_ate()`、`calculate_vimp()`、`calculate_linear_vimp()`、`calculate_pcate_quantities()`、`calculate_diagnostics()`、`calculate_rroc()` | [6](tidyhte/06-estimate-qoi.qmd)、[7](tidyhte/07-diagnostics-plots.qmd) |
| 模型拟合 | `fit_plugin()`、`fit_plugin_A()`、`fit_plugin_Y()`、`fit_effect()`、`fit_fx_predictor()`、`FX.Predictor` | [5](tidyhte/05-plugin-pseudo.qmd#sec-fit)、[6](tidyhte/06-estimate-qoi.qmd#sec-pcate) |
| 折与数据 | `split_data()`、`HTEFold`、`listwise_deletion()` | [4. 折与数据对象](tidyhte/04-splits.qmd#sec-split-data) |
| 前置检查 | `check_data_has_hte_cfg()`、`check_splits()`、`check_identifier()`、`check_weights()`、`check_nuisance_models()` | [1. 总览](tidyhte/01-overview.qmd#sec-checks) |

最后一页[8. 实测清单与工作流](tidyhte/08-pitfalls.qmd)汇总全部失效路径、
默认值陷阱，以及一套可照抄的模板。

## 最小可运行例子

```{r}
#| label: setup
#| include: false
knitr::opts_chunk$set(collapse = TRUE, comment = "#>")
```

```{r}
#| label: minimal
#| message: false
library(tidyhte)
library(dplyr)

set.seed(20260920)
n <- 800
sim <- tibble(
  uid = seq_len(n),
  x1  = rnorm(n),                                        # 真效应修饰变量
  x2  = factor(sample(c("a", "b", "c"), n, replace = TRUE)),  # 真效应修饰变量
  x3  = runif(n, -2, 2),                                 # 只影响基线（预后）
  x4  = rnorm(n)                                         # 纯噪声
) %>% mutate(
  ps  = plogis(0.6 * x1 - 0.5 * (x2 == "c") + 0.3 * x3), # 真倾向得分
  a   = rbinom(n, 1, ps),
  tau = 0.5 + 0.8 * x1 + 0.6 * (x2 == "c"),              # 真 CATE
  y   = 1 + x1 + 0.5 * x3 + tau * a + rnorm(n, sd = 0.5)
)

cfg <- basic_config() %>%
  add_known_propensity_score("ps") %>%
  add_outcome_model("SL.glm.interaction") %>%
  add_effect_model("SL.glm.interaction") %>%
  add_moderator("Stratified", x2) %>%
  add_moderator("KernelSmooth", x1, x3, x4) %>%
  add_vimp(sample_splitting = FALSE)

results <- sim %>%
  attach_config(cfg) %>%
  make_splits(uid, .num_splits = 4) %>%
  produce_plugin_estimates(y, a, x1, x2, x3, x4) %>%
  construct_pseudo_outcomes(y, a) %>%
  estimate_QoI(x1, x2, x3, x4)

filter(results, estimand %in% c("SATE", "VIMP"))
```

真 SATE 是 `r round(mean(sim$tau), 3)`，估计值落在它的一个标准误以内；
VIMP 把两个真修饰变量（`x1`、`x2`）排在预后变量 `x3` 和噪声 `x4` 之上。
离散调节变量的 CATE 与真值对照：

```{r}
#| label: minimal-mcate
filter(results, estimand == "MCATE", term == "x2") %>%
  arrange(level) %>%
  mutate(truth = round(tapply(sim$tau, sim$x2, mean), 3))
```

整个流水线（含 VIMP）在本机耗时约 5 秒。

## 官方资料

| 资源 | 位置 |
|---|---|
| pkgdown 站点 | <https://ddimmery.github.io/tidyhte/> |
| CRAN 页面 | <https://cran.r-project.org/package=tidyhte> |
| 源码 | <https://github.com/ddimmery/tidyhte> |
| DR-learner 原始文献 | Kennedy, E. H. (2023). Towards optimal doubly robust estimation of heterogeneous causal effects. *Electronic Journal of Statistics* 17(2), 3008–3049. [doi:10.1214/23-EJS2157](https://doi.org/10.1214/23-EJS2157) |
| 变量重要性 | Williamson, Gilbert, Carone & Simon (2021). *Biometrics* 77(1), 9–22；Williamson, Gilbert, Simon & Carone (2021). *JASA* |
| 局部多项式回归 | Calonico, Cattaneo & Farrell (2019). `nprobust`, *Journal of Statistical Software* |
| 分层折的区组算法 | Higgins, Sävje & Sekhon (2016). *PNAS* 113(27), 7369–7376 |
| 回归 ROC 曲线 | Hernández-Orallo, J. (2013). *Pattern Recognition* 46(12), 3395–3411 |
