---
title: "快速上手"
subtitle: "*Get started* · grf 官方教程中译"
lang: zh
---

> **来源**：R 包 [grf](https://github.com/grf-labs/grf) 官方教程 [`grf.Rmd`](https://github.com/grf-labs/grf/blob/master/r-package/grf/vignettes/grf.Rmd)（[原文渲染版](https://grf-labs.github.io/grf/articles/grf.html)），作者 Julie Tibshirani、Susan Athey、Erik Sverdrup、Stefan Wager 等，采用 **GPL-3** 许可。
> 本页为中文翻译，**非原文**；按 GPL-3 保留原作者署名与许可证，并标明这是修改（翻译）后的版本。
> 译自 grf 2.6.1（源码修订 `5bee99b`）。
> 页内代码与图表由本站以 R 4.4.3 + grf 2.6.1 **重新执行**生成，因随机种子与包版本差异，数值可能与原站略有出入。

```{r, include = FALSE}
knitr::opts_chunk$set(
  collapse = TRUE,
  comment = "#>"
)
set.seed(123)
```

```{r setup}
library(grf)
```

下面的脚本演示如何用 GRF 估计异质性处理效应。如果想了解其他类型森林的用法，
请查阅相关方法的 R [文档](https://grf-labs.github.io/grf/reference/index.html)。

生成数据并训练一个因果森林（causal forest）
```{r}
n <- 2000
p <- 10
X <- matrix(rnorm(n * p), n, p)
X.test <- matrix(0, 101, p)
X.test[, 1] <- seq(-2, 2, length.out = 101)

W <- rbinom(n, 1, 0.4 + 0.2 * (X[, 1] > 0))
Y <- pmax(X[, 1], 0) * W + X[, 2] + pmin(X[, 3], 0) + rnorm(n)
tau.forest <- causal_forest(X, Y, W)
tau.forest
```

用袋外（out-of-bag）预测估计训练数据的处理效应。
```{r}
tau.hat.oob <- predict(tau.forest)
hist(tau.hat.oob$predictions)
```

估计测试样本的处理效应。
```{r}
tau.hat <- predict(tau.forest, X.test)
plot(X.test[, 1], tau.hat$predictions, ylim = range(tau.hat$predictions, 0, 2), xlab = "x", ylab = "tau", type = "l")
lines(X.test[, 1], pmax(0, X.test[, 1]), col = 2, lty = 2)
```

估计全样本上的条件平均处理效应（CATE）。
```{r}
average_treatment_effect(tau.forest, target.sample = "all")
```

估计处理组样本上的条件平均处理效应（CATT）。
```{r}
average_treatment_effect(tau.forest, target.sample = "treated")
```

为异质性处理效应加上置信区间；这时建议生成更多的树。
```{r}
tau.forest <- causal_forest(X, Y, W, num.trees = 4000)
tau.hat <- predict(tau.forest, X.test, estimate.variance = TRUE)
sigma.hat <- sqrt(tau.hat$variance.estimates)
plot(X.test[, 1], tau.hat$predictions, ylim = range(tau.hat$predictions + 1.96 * sigma.hat, tau.hat$predictions - 1.96 * sigma.hat, 0, 2), xlab = "x", ylab = "tau", type = "l")
lines(X.test[, 1], tau.hat$predictions + 1.96 * sigma.hat, col = 1, lty = 2)
lines(X.test[, 1], tau.hat$predictions - 1.96 * sigma.hat, col = 1, lty = 2)
lines(X.test[, 1], pmax(0, X.test[, 1]), col = 2, lty = 1)
```

在有些例子里，先分别为 Y 和 W 拟合模型会有帮助
（例如不同模型使用不同的协变量）。在某些应用中，
甚至可以用完全不同的方法（例如 boosting）来得到 Y.hat 和 W.hat。

```{r}
# Generate new data.
n <- 4000
p <- 20
X <- matrix(rnorm(n * p), n, p)
TAU <- 1 / (1 + exp(-X[, 3]))
W <- rbinom(n, 1, 1 / (1 + exp(-X[, 1] - X[, 2])))
Y <- pmax(X[, 2] + X[, 3], 0) + rowMeans(X[, 4:6]) / 2 + W * TAU + rnorm(n)

forest.W <- regression_forest(X, W, tune.parameters = "all")
W.hat <- predict(forest.W)$predictions

forest.Y <- regression_forest(X, Y, tune.parameters = "all")
Y.hat <- predict(forest.Y)$predictions

forest.Y.varimp <- variable_importance(forest.Y)

# Note: Forests may have a hard time when trained on very few variables
# (e.g., ncol(X) = 1, 2, or 3). We recommend not being too aggressive
# in selection.
selected.vars <- which(forest.Y.varimp / mean(forest.Y.varimp) > 0.2)

tau.forest <- causal_forest(X[, selected.vars], Y, W,
                            W.hat = W.hat, Y.hat = Y.hat,
                            tune.parameters = "all")
```

画出 TOC 并计算 AUTOC 的 95% 置信区间，看看因果森林有没有成功捕捉到异质性。
```{r}
train <- sample(1:n, n / 2)
train.forest <- causal_forest(X[train, ], Y[train], W[train])
eval.forest <- causal_forest(X[-train, ], Y[-train], W[-train])
rate <- rank_average_treatment_effect(eval.forest,
                                      predict(train.forest, X[-train, ])$predictions)
plot(rate)
paste("AUTOC:", round(rate$estimate, 2), "+/", round(1.96 * rate$std.err, 2))
```

更多实际例子见 _Tutorials_ 一节。
