---
title: "弹性"
subtitle: "*Elasticity* · marginaleffects 官方文档中译"
lang: zh
---

> **来源**：Vincent Arel-Bundock，marginaleffects 官方文档 · [*Elasticity*](https://marginaleffects.com/bonus/elasticity.html)
> （[GitHub 仓库](https://github.com/vincentarelbundock/marginaleffects)，源文件 `website/bonus/elasticity.qmd`，revision `870f15a0`），GPL-3.0 许可。
> 本页为中文翻译，非原文；按 GPL-3.0 保留原作者署名与许可证，并标明这是修改（翻译）后的版本。
> 本页的 R 代码块由本站在渲染时真实执行；Python 代码块未在本站执行（本机 Quarto 未配置 Jupyter，reticulate 也未配置 Python），仅作静态展示，页面中不含由这些 Python 代码生成的输出。


```{r, include = FALSE}
## this vignette is in .Rbuildignore because lme4 is not available on old CRAN
## test machines.

knitr::opts_chunk$set(
  collapse = TRUE,
  fig.width = 9,
  fig.asp = .4,
  out.width = "100%",
  warning = FALSE,
  message = FALSE,
  comment = "#>"
)
```


::: {.callout-warning}
斜率和弹性只能针对连续数值变量计算。对于二元或分类变量，`slopes()` 函数会自动改用 `comparisons()`。
:::

在某些情境下，把回归模型的结果按弹性或半弹性来解释会很有用。实现这一点的一种策略是估计双对数模型或半对数模型，即左侧和/或右侧变量取对数。另一种方法是注意到 $\frac{\partial ln(x)}{\partial x}=\frac{1}{x}$，然后对边际效应进行后处理，将其转换为弹性或半弹性。

举例来说，假设我们估计一个具有如下形式的线性模型：

$$y = \beta_0 + \beta_1 x_1 + \beta_2 x_2 + \varepsilon$$

设 $\hat{y}$ 为模型针对协变量 $x_1$ 和 $x_2$ 某种组合给出的调整预测值。相对于 $x_1$ 的斜率（或称"边际效应"）为：

$$\frac{\partial \hat{y}}{\partial x_1}$$

我们可以按如下方式估计相对于 $x_1$ 的斜率（"dydx"）、半弹性（"dyex" 和 "eydx"）或弹性（"eyex"）：

$$\eta_1=\frac{\partial \hat{y}}{\partial x_1}$$
$$\eta_2=\frac{\partial \hat{y}}{\partial x_1}\cdot x_1$$
$$\eta_3=\frac{\partial \hat{y}}{\partial x_1}\cdot \frac{1}{\hat{y}}$$ 
$$\eta_4=\frac{\partial \hat{y}}{\partial x_1}\cdot \frac{x_1}{\hat{y}}$$

大致的解释如下：

1. "dydx"：将 $x_1$ 变量增加 1 个单位，与 $y$ 变化 $\eta_1$ 个单位相关联。
2. "dyex"：将 $x_1$ 变量增加其基准值的 100%，与 $y$ 变化 $\eta_2$ 个单位相关联。
3. "eydx"：将 $x_1$ 变量增加 1 个单位，与 $y$ 基准值变化 $\eta_3$% 相关联。
4. "eyex"：将 $x_1$ 增加其基准值的 1%，与 $y$ 基准值变化 $\eta_4$% 相关联。


借助 `marginaleffects` 包，使用 `slopes()` 函数和 `slope` 参数就能轻松计算出这些量。

::: {.panel-tabset group="language"}
### R
```{r}
library(marginaleffects)
dat <- transform(mtcars, y = mpg, x = wt)
mod <- lm(y ~ x, data = dat)

pct_change_x <- mean(dat$x) / 100
p0 <- predict(mod)
p1 <- predict(mod, newdata = transform(dat, x = x + pct_change_x))
mean(p1 - p0)

s <- avg_slopes(mod, slope = "dyex")
s$estimate
```
### Python
```python
import numpy as np
import statsmodels.formula.api as smf
from marginaleffects import avg_slopes
from statsmodels.datasets import get_rdataset

mtcars = get_rdataset("mtcars").data

dat = mtcars.assign(
    y=mtcars["mpg"],
    x=mtcars["wt"]
)

mod = smf.ols("y ~ x", data=dat).fit()

pct_change_x = dat["x"].mean() / 100

p0 = mod.predict(dat)
p1 = mod.predict(dat.assign(x=dat["x"] + pct_change_x))

print(np.mean(p1 - p0))

s_dyex = avg_slopes(mod, slope="dyex")
print(float(s_dyex["estimate"][0]))
```
:::


将 `x` 变量增加其基准值的 100%，与 $y$ 变化 $\eta_1=`{r} s$estimate`$ 个单位相关联。注意，`slopes()` 的估计值与手动计算的尺度不同。

::: {.panel-tabset group="language"}
### R
```{r}
yhat <- predict(mod)
p0 <- predict(mod, newdata = dat)
p1 <- predict(mod, newdata = transform(dat, x = x + 1))
mean((p1 - p0) / yhat)

s <- avg_slopes(mod, slope = "eydx")
s$estimate
```
### Python
```python
yhat = mod.predict(dat)

p0 = mod.predict(dat)
p1 = mod.predict(dat.assign(x=dat["x"] + 1))

print(np.mean((p1 - p0) / yhat))

s_eydx = avg_slopes(mod, slope="eydx")
print(float(s_eydx["estimate"][0]))
```
:::

将 `x` 变量增加 1 个单位，与 $y$ 基准值变化 $\eta_2=`{r} s$estimate`\%$ 相关联。

::: {.panel-tabset group="language"}
### R
```{r}
pct_change_x <- 1 / dat$x
pct_change_y <- (p1 - p0) / yhat
mean(pct_change_y / pct_change_x)

s <- avg_slopes(mod, slope = "eyex")
s$estimate
```
### Python
```python
pct_change_x = 1 / dat["x"]
pct_change_y = (p1 - p0) / yhat

print(np.mean(pct_change_y / pct_change_x))

s_eyex = avg_slopes(mod, slope="eyex")
print(float(s_eyex["estimate"][0]))
```
:::


将 `x` 增加其基准值的 1%，与 $y$ 基准值变化 $\eta_3=`{r} s$estimate`\%$ 相关联。
