---
title: "扩展支持的模型"
subtitle: "*Extensions* · marginaleffects 官方文档中译"
lang: zh
---

> **来源**：Vincent Arel-Bundock，marginaleffects 官方文档 · [*Extensions*](https://marginaleffects.com/bonus/extensions.html)
> （[GitHub 仓库](https://github.com/vincentarelbundock/marginaleffects)，源文件 `website/bonus/extensions.qmd`，revision `870f15a0`）。
> 网站内容 © 2025 Vincent Arel-Bundock, All Rights Reserved；`marginaleffects` 软件代码依 GPL-3 许可。
> 本页为中文翻译，非原文，经原作者授权翻译并发布。
> 页面中的代码块由本站在渲染时真实执行。

```{r, include = FALSE}
options(width = 1000)
knitr::opts_chunk$set(
  collapse = TRUE,
  fig.width = 6,
  fig.asp = .4,
  warning = FALSE,
  message = FALSE,
  comment = "#>"
)
```

本文介绍如何为新的模型类添加支持，以及如何为已支持的模型添加新功能。

## 支持一种新的模型类型

在 `marginaleffects` 里添加对新模型的支持非常容易。我们只需要设置一个全局选项，再定义 4 个很简单的函数。

如果你为某个 CRAN 包产生的模型类添加了支持，欢迎把代码提交到包里：https://github.com/vincentarelbundock/marginaleffects

如果你支持的模型类来自 CRAN *以外*的包，可以把它提交到用户贡献的*非正式*扩展库。目前已有：

* [`countreg` 包](https://github.com/vincentarelbundock/marginaleffects/blob/main/r/sandbox/methods_countreg.R)。感谢 Olivier Beaumais。
* [`censreg` 包](https://github.com/vincentarelbundock/marginaleffects/blob/main/r/sandbox/methods_censReg.R)。感谢 Oleg Komashko。

本节余下部分会演示怎样为一个模型添加支持：先是频率派模型，然后是贝叶斯模型。

### 频率派模型

首先，我们定义一个拟合模型的函数。通常这个函数会由 CRAN 上发布的某个建模包提供。这里我们自己写一个叫 `lm_manual()` 的函数，用简单的线性代数运算估计线性回归模型，并返回一个类为 `lm_manual` 的对象：

```{r}
lm_manual <- function(f, data, ...) {
  # design matrix
  X <- model.matrix(f, data = data)
  # response matrix
  Y <- data[[as.character(f[2])]]
  # coefficients
  b <- solve(crossprod(X)) %*% crossprod(X, Y)
  Yhat <- X %*% b
  # variance-covariance matrix
  e <- Y - Yhat
  df <- nrow(X) - ncol(X)
  s2 <- sum(e^2) / df
  V <- s2 * solve(crossprod(X))
  # model object
  out <- list(
    d = data,
    f = f,
    X = X,
    Y = Y,
    V = V,
    b = b
  )
  # class name: lm_manual
  class(out) <- c("lm_manual", "list")
  return(out)
}
```

重点：自定义的拟合函数必须给它返回的对象赋一个新的类名。在上面的例子里，模型被赋成了 `lm_manual` 类（见函数倒数第二行代码）。

我们这个新函数复现了 `lm()` 的结果：

```{r}
model <- lm_manual(mpg ~ hp + drat, data = mtcars)
model$b

model_lm <- lm(mpg ~ hp + drat, data = mtcars)
coef(model_lm)
```

要在 `marginaleffects` 里扩展支持，第一步是告诉这个包我们的新类是被支持的。做法是定义一个全局选项：

```{r}
library(marginaleffects)

options("marginaleffects_model_classes" = "lm_manual")
```

接着，我们定义 4 个方法：

1. `get_coef()`
    - 必需参数：`model`、`...`
    - 返回：带名字的参数（系数）向量。
1. `set_coef()`
    - 必需参数：`model`、`coefs`（带名字的系数向量）、`...`
    - 返回：一个新的模型对象，其中原来的系数被换成了新向量。
    - [示例](https://github.com/vincentarelbundock/marginaleffects/blob/main/r/R/set_coef.R)
1. `get_vcov()`
    - 必需参数：`model`、`...`
    - 可选参数：`vcov`
    - 返回：一个带名字的方阵形式的方差-协方差矩阵。
1. `get_predict()`
    - 必需参数：`model`、`newdata`（数据框）、`...`
    - 可选参数：`type` 以及其他模型特有的参数。
    - 返回：一个两列的数据框，一列是唯一的 `rowid`，一列是 `estimate` 值。

注意，这几个方法的名字都要带上 `.lm_manual` 后缀，表示 `marginaleffects` 每次需要处理 `lm_manual` 类的对象时应该调用它们。

```{r}
get_coef.lm_manual <- function(model, ...) {
  b <- model$b
  b <- setNames(as.vector(b), row.names(b))
  return(b)
}

set_coef.lm_manual <- function(model, coefs, ...) {
  out <- model
  out$b <- coefs
  return(out)
}

get_vcov.lm_manual <- function(model, ...) {
  return(model$V)
}

get_predict.lm_manual <- function(model, newdata, ...) {
  newX <- model.matrix(model$f, data = newdata)
  Yhat <- newX %*% model$b
  out <- data.frame(
    rowid = seq_len(nrow(Yhat)),
    estimate = as.vector(Yhat)
  )
  return(out)
}
```

刚刚定义的这几个方法按预期工作：

```{r}
get_coef(model)

get_vcov(model)

get_predict(model, newdata = head(mtcars))
```

现在就可以用 `avg_slopes` 函数了：

```{r}
avg_slopes(model, newdata = mtcars, variables = c("hp", "drat"))

predictions(model, newdata = mtcars) |> head()
```

注意，对自定义模型，我们通常必须显式地给出 `newdata` 和 `variables` 两个参数的值。

### 贝叶斯模型

给贝叶斯模型添加支持还要更容易！

贝叶斯模型一般用 MCMC 方法估计，因此所有推断统计量都直接从后验分布的抽样中得到。所以我们唯一要做的，就是定义一个返回预测值后验抽样的 `get_predict()` 方法。

下面用 `rjags` 包举一个简单的例子。先估计一个简单的 logistic 回归模型：

:::{.callout-note}
## 本节代码未在本站执行
`rjags` 依赖系统级的 JAGS 程序，本站的渲染环境没有安装它，因此本节的三个代码块**按原样展示但未运行**，页面上不会出现它们的输出。代码本身与上游一字不差，在装有 JAGS 的机器上可以直接复制运行。本页其余部分的代码块都是真实执行的。
:::

```{r}
#| eval: false
#| results: hide
library(rjags)

dat <- get_dataset("Titanic", "Stat2Data")
dat <- dat[!is.na(dat$Age), ]

model_string <- "
model {
  # Likelihood
  for (i in 1:N) {
    y[i] ~ dbern(p[i])
    logit(p[i]) <- b0 + b1 * x1[i] + b2 * x2[i]
  }

  # Priors
  b0 ~ dnorm(0, 0.001)
  b1 ~ dnorm(0, 0.001)
  b2 ~ dnorm(0, 0.001)
}"

data_list <- list(
  y = dat$Survived,
  x1 = dat$Age,
  x2 = dat$SexCode,
  N = nrow(dat)
)

model <- jags.model(
  textConnection(model_string),
  data = data_list,
  n.chains = 3
)

update(model, 1000) # burn-in

samples <- coda.samples(
  model,
  c("b0", "b1", "b2"),
  n.iter = 1000
)
```

`samples` 对象里装的是参数的后验抽样。它不是传统意义上的"模型"，但包含了我们为新数据计算预测值所需要的全部信息。

举例来说，下面这段代码返回 3000 个 MCMC 抽样，对应一位 36 岁男性存活概率的后验分布：

```{r}
#| eval: false
Age <- 36
SexCode <- 0

lodds <- as.matrix(samples) %*% c(1, Age, SexCode)
probs <- exp(lodds) / (1 + exp(lodds))
```

我们可以把这段代码推广，用来为任意新数据框计算预测值。

```{r}
#| eval: false
class(samples) <- c("jags_samples", class(samples))

get_predict.jags_samples <- function(
  model,
  newdata,
  type = c("response", "link"),
  ...
) {
  type <- match.arg(type)

  # Compute predictions for each row of newdata and each posterior draw
  X <- cbind(1, newdata$Age, newdata$SexCode)
  est <- as.matrix(model) %*% t(X) # log-odds predictions
  if (type == "response") {
    est <- exp(est) / (1 + exp(est)) # probability predictions
  }

  # Make an empty data frame with the right number of rows
  out <- data.frame(
    rowid = seq_len(nrow(newdata)),
    estimate = 0
  )

  # Append the posterior draws as an attribute of the output data frame
  attr(out, "posterior_draws") <- t(est)

  return(out)
}

# Not strictly necessary, but defining this function silences a warning about
# missing variance-covariance matrix.
get_vcov.jags_samples <- function(model, vcov = NULL, ...) {
  return(NULL)
}
```

然后……就好了！

来看看它在 `marginaleffects` 里怎么用：

```{r}
#| eval: false
# tell the package that we are adding support for a new class of models:
options("marginaleffects_model_classes" = "jags_samples")

avg_predictions(samples, variables = "SexCode", newdata = dat)

avg_slopes(samples, variables = "Age", by = "SexCode", newdata = dat)

# etc...
```

想了解在 `marginaleffects` 里还能对贝叶斯模型做些什么，见[贝叶斯一章](brms.html)。

## 把你的扩展并入主包

如果你写出了可用的扩展，欢迎回馈社区，把代码提交到主包里。做法就是按上面的步骤走完，然后：

1. 把这个包加进永久的受支持模型列表，这样就不必每次会话都调用 `options()`：`R/sanitize_model.R`
2. 编辑 `website/data/raw/supported_models.csv`，把这个包加进受支持模型的文档里
3. 在新闻文件 `NEWS.md` 里加一条。

## 修改或扩展已支持的模型

假设你要用 `mclogit::mblogit` 函数估计一个模型。这个包 `marginaleffects` 已经支持了，但你想用一种目前尚未支持的预测 `type`（尺度）：一种"中心化的 link 尺度"。

要做到这一点，我们需要覆盖 `get_predict.mblogit()` 方法。不过，重新给一个用 `library` 加载进来的包所提供的方法赋值可能不安全。稳妥起见，我们给自己的对象赋一个新的模型类（`customclass`），让它继承自 `mblogit`。然后定义一个 `get_predict.customclass` 方法来做我们那种新的预测。

先加载库、估计模型：

```{r}
library(mclogit)
library(data.table)

model <- mblogit(
  factor(gear) ~ am + mpg,
  data = mtcars,
  trace = FALSE
)
```

告诉 `marginaleffects` 我们要添加对一个新模型类的支持，并给模型对象的一个副本赋上新的继承类名：

```{r}
options("marginaleffects_model_classes" = "customclass")

model_custom <- model

class(model_custom) <- c("customclass", class(model))
```

定义新的 `get_predict.customclass` 方法。我们用默认的 `predict()` 函数取得预测值。由于这是一个多项模型，`predict()` 返回的是一个预测值矩阵，响应变量的每个水平占一列。

我们这个新的 `get_predict.customclass` 方法接过这个预测矩阵，对它做变换并重排形状，最终返回一个三列的数据框：`rowid`、`group` 和 `estimate`：

```{r}
get_predict.customclass <- function(model, newdata, ...) {
  out <- predict(model, newdata = newdata, type = "link")
  out <- cbind(0, out)
  colnames(out)[1] <- dimnames(model$D)[[1]][[1]]
  out <- out - rowMeans(out)
  out <- as.data.frame(out)
  out$rowid <- seq_len(nrow(out))
  out <- data.table(out)
  out <- melt(
    out,
    id.vars = "rowid",
    value.name = "estimate",
    variable.name = "group"
  )
}
```

最后，我们就可以调用任意 `slopes` 族函数并得到结果了。注意，我们这个 `customclass` 类的对象给出的结果，跟默认的 `mblogit` 对象已经不一样了：

```{r}
avg_predictions(model)

avg_predictions(model_custom)
```
