---
title: "混合效应模型"
subtitle: "*Mixed Effects* · marginaleffects 官方文档中译"
lang: zh
---

> **来源**：Vincent Arel-Bundock，marginaleffects 官方文档 · [*Mixed Effects*](https://marginaleffects.com/bonus/lme4.html)
> （[GitHub 仓库](https://github.com/vincentarelbundock/marginaleffects)，源文件 `website/bonus/lme4.qmd`，revision `870f15a0`）。
> 网站内容 © 2025 Vincent Arel-Bundock, All Rights Reserved；`marginaleffects` 软件代码依 GPL-3 许可。
> 本页为中文翻译，非原文，经原作者授权翻译并发布。
> 页面中的代码块由本站在渲染时真实执行。


```{r, include = FALSE}
## this vignette is in .Rbuildignore because lme4 is not available on old CRAN
## test machines.

knitr::opts_chunk$set(
  collapse = TRUE,
  fig.width = 9,
  fig.asp = .4,
  out.width = "100%",
  warning = FALSE,
  message = FALSE,
  comment = "#>"
)

library(ggplot2)

theme_clean <- function() {
  theme_minimal() +
    theme(panel.grid.minor = element_blank(),
          strip.text = element_text(size = rel(1), hjust = 0),
          strip.background = element_blank(),
          legend.position = "bottom")
}
ggplot2::theme_set(theme_clean())
```

本教程复现了 Solomon Kurz 那篇出色的博文中的部分分析：[用 `emmeans()` 为基于 `lme4` 的拟合线添加 95% 置信区间](https://solomonkurz.netlify.app/blog/2021-12-16-use-emmeans-to-include-95-cis-around-your-lme4-based-fitted-lines/)

加载所需的包，并拟合两个关于雏鸡体重的模型：

```{r, message = FALSE, warning = FALSE}
library(lme4)
library(tidyverse)
library(patchwork)
library(marginaleffects)

## unconditional linear growth model
fit1 <- lmer(
  weight ~ 1 + Time + (1 + Time | Chick),
  data = ChickWeight)

## conditional quadratic growth model
fit2 <- lmer(
  weight ~ 1 + Time + I(Time^2) + Diet + Time:Diet + I(Time^2):Diet + (1 + Time + I(Time^2) | Chick),
  data = ChickWeight)
```

### 个体层面的预测值

预测每只雏鸡随时间变化的体重：

```{r}
pred1 <- predictions(fit1,
                     newdata = datagrid(Chick = ChickWeight$Chick,
                                        Time = 0:21))

p1 <- ggplot(pred1, aes(Time, estimate, level = Chick)) +
      geom_line() +
      labs(y = "Predicted weight", x = "Time", title = "Linear growth model")

pred2 <- predictions(fit2,
                     newdata = datagrid(Chick = ChickWeight$Chick,
                                        Time = 0:21))

p2 <- ggplot(pred2, aes(Time, estimate, level = Chick)) +
      geom_line() +
      labs(y = "Predicted weight", x = "Time", title = "Quadratic growth model")

p1 + p2
```

针对每只雏鸡，在 `Diet` 变量取不同取值所构成的 4 个反事实世界中的预测值：

```{r}
pred <- predictions(fit2)

ggplot(pred, aes(Time, estimate, level = Chick)) +
    geom_line() +
    ylab("Predicted Weight") +
    facet_wrap(~ Diet, labeller = label_both)
```

### 总体层面的预测值

要做总体层面的预测，我们把 `Chick` 变量设为 `NA`，并设定 `re.form=NA`。最后这个参数由 `lme4::predict` 函数提供，它在背后被用来计算预测值：

```{r}
pred <- predictions(
    fit2,
    newdata = datagrid(Chick = NA,
                       Diet = 1:4,
                       Time = 0:21),
    re.form = NA)

ggplot(pred, aes(x = Time, y = estimate, ymin = conf.low, ymax = conf.high)) +
    geom_ribbon(alpha = .1, fill = "red") +
    geom_line() +
    facet_wrap(~ Diet, labeller = label_both) +
    labs(title = "Population-level trajectories")
```
