---
title: "绘图"
subtitle: "*Plots* · marginaleffects 官方文档中译"
lang: zh
---

> **来源**：Vincent Arel-Bundock，marginaleffects 官方文档 · [*Plots*](https://marginaleffects.com/bonus/plot.html)
> （[GitHub 仓库](https://github.com/vincentarelbundock/marginaleffects)，源文件 `website/bonus/plot.qmd`，revision `870f15a0`），GPL-3.0 许可。
> 本页为中文翻译，非原文；按 GPL-3.0 保留原作者署名与许可证，并标明这是修改（翻译）后的版本。
> 本页的 R 代码块由本站在渲染时真实执行；Python 代码块未在本站执行（本机 Quarto 未配置 Jupyter，reticulate 也未配置 Python），仅作静态展示，页面中不含由这些 Python 代码生成的输出。


```{r, include = FALSE}
## this vignette is in .Rbuildignore

knitr::opts_chunk$set(
  collapse = TRUE,
  fig.width = 9,
  fig.asp = .4,
  out.width = "100%",
  warning = FALSE,
  message = FALSE,
  comment = "#>"
)
```

`marginaleffects` 包提供了三个灵活的函数，用于绘制估计值和展示交互作用。

- `plot_predictions()`
- `plot_comparisons()`
- `plot_slopes()`

这些函数可以用来绘制两类量：

* 条件估计值：
    - 在一组有实质意义的预测变量取值网格上计算出的估计值。
    - 这相当于在 `predictions()`、`comparisons()` 或 `slopes()` 调用中，把 `newdata` 参数与 `datagrid()` 函数一起使用。
* 边际估计值：
    - 在原始数据上计算、但按子组求平均后的估计值。
    - 这相当于在 `predictions()`、`comparisons()` 或 `slopes()` 调用中，把 `newdata` 参数与 `datagrid()` 函数一起使用。
    

首先，我们下载数据并拟合一个模型：

::: {.panel-tabset group="language"}
### R
```{r}
## libraries
library(ggplot2)
library(patchwork) # combine plots with the + and / signs
library(marginaleffects)

## visual theme
theme_set(theme_minimal())
okabeito <- c('#E69F00', '#56B4E9', '#009E73', '#F0E442', '#0072B2', '#D55E00', '#CC79A7', '#999999', '#000000')
options(ggplot2.discrete.fill = okabeito)
options(ggplot2.discrete.colour = okabeito)
options(width = 1000)

## download data
dat <- get_dataset("penguins", "palmerpenguins")

mod <- lm(body_mass_g ~ flipper_length_mm * species * bill_length_mm + island, data = dat)
```
### Python

```python
import statsmodels.formula.api as smf
from marginaleffects import *
from plotnine import *
import polars as pl

# visual theme
theme_set(theme_minimal())

dat = pl.read_csv("https://vincentarelbundock.github.io/Rdatasets/csv/palmerpenguins/penguins.csv")
dat = dat.with_columns(pl.col('species').cast(pl.Categorical), pl.col('island').cast(pl.Categorical))

mod = smf.ols(
  "body_mass_g ~ flipper_length_mm * species * bill_length_mm + island",
  data = dat.to_pandas()).fit()
```
:::


## 预测值

### 条件预测值

当预测值是在用户指定的取值网格上做出的时候，我们称它为「条件」预测值。例如，我们针对不同的脚蹼长度和不同的物种来预测企鹅的体重：

::: {.panel-tabset group="language"}
### R
```{r}
pre <- predictions(mod, newdata = datagrid(flipper_length_mm = c(172, 231), species = unique))
pre
```
### Python

```python
pre = predictions(
  mod,
  newdata = datagrid(
    flipper_length_mm = [172, 231], 
    species = dat["species"].unique(),
    model = mod)
)
pre
```
:::

`plot_predictions()` 函数的 `condition` 参数可以让我们更方便地构造有实质意义的预测变量取值网格：

::: {.panel-tabset group="language"}
### R
```{r}
plot_predictions(mod, condition = c("flipper_length_mm", "species"))
```
### Python
```python
plot_predictions(mod, condition = ["flipper_length_mm", "species"])
```
:::

注意，x 轴两端的取值与上面给出的数值结果是对应的。例如，脚蹼长 231mm 的 Gentoo 企鹅的预测结局是 `r round(pre$estimate[pre$species == "Gentoo" & pre$flipper_length_mm == 231])`。

我们还可以加入第 3 个条件变量、指定想要考察的取值、提供 `R` 函数来计算汇总量，以及使用若干表示常用参考值的字符串快捷方式（"threenum"、"minmax"、"quartile" 等）：

::: {.panel-tabset group="language"}
### R
```{r}
plot_predictions(
    mod,
    condition = list(
        "flipper_length_mm" = 180:220,
        "bill_length_mm" = "threenum",
        "species" = unique))
```
### Python
```python
plot_predictions(
    mod,
    condition = {
        "flipper_length_mm": list(range(180, 221)),
        "bill_length_mm": "threenum",
        "species": dat["species"].unique(),
        }
)
```
:::

更多信息参见 `?plot_predictions`。

### 边际预测值

当预测值是两步过程的结果时，我们称它为「边际」预测值：（1）对原始数据集中每一个观测单元做预测，（2）在一个或多个分类预测变量上对预测值求平均。例如：

```{r}
predictions(mod, by = "species")
```

我们可以用对应的命令把这些预测值画出来：

```{r}
plot_predictions(mod, by = "species")
```

我们也可以在不同变量的交叉上做预测：

```{r}
predictions(mod, by = c("species", "island"))
```

注意某些物种只生活在特定的岛屿上。用图来看：

```{r}
plot_predictions(mod, by = c("species", "island"))
```

## 比较

### 条件比较

条件比较的语法和条件预测值的语法相同，区别只是我们现在需要用一个额外的参数来指定所关心的变量：

```{r}
comparisons(mod,
  variables = "flipper_length_mm",
  newdata = datagrid(flipper_length_mm = c(172, 231), species = unique))

plot_comparisons(mod,
  variables = "flipper_length_mm",
  condition = c("bill_length_mm", "species"))
```

我们可以像使用 `comparisons()` 函数的 `variables` 参数那样，指定自定义的比较。例如，看看当 `flipper_length_mm` 增加 1 个标准差或增加 10mm 时，预测结局会发生什么变化：

```{r}
plot_comparisons(mod,
  variables = list("flipper_length_mm" = "sd"),
  condition = c("bill_length_mm", "species")) +

plot_comparisons(mod,
  variables = list("flipper_length_mm" = 10),
  condition = c("bill_length_mm", "species"))
```

注意上面两幅图的纵轴刻度不同，这反映出我们左图画的是变化 1 个标准差的效应，而右图画的是变化 10 个单位的效应。

和 `comparisons()` 函数一样，`plot_comparisons()` 也是一个非常强大的工具，因为它让我们能够计算和展示各种自定义的比较，比如差、比、优势、提升度，以及预测结局的任意函数。例如，如果我们想画出不同企鹅物种预测体重之比，可以这样做：

```{r}
plot_comparisons(mod,
  variables = "species",
  condition = "bill_length_mm",
  comparison = "ratio")
```

左图显示，Chinstrap 与 Adelie 体重之比大致是个常数，略高于 0.8。右图显示，Gentoo 与 Adelie 体重之比取决于它们的喙长。对喙较短的鸟来说，Gentoo 的体重似乎比 Adelie 小；对喙较长的鸟来说，Gentoo 似乎比 Adelie 更重，不过原假设下的比值（1）并没有落在置信区间之外。

### 边际比较

和上面一样，我们也可以按子组展示边际比较：

```{r}
plot_comparisons(mod,
  variables = "flipper_length_mm",
  by = "species") +

plot_comparisons(mod,
  variables = "flipper_length_mm",
  by = c("species", "island"))
```

一次画多个对比：

```{r}
plot_comparisons(mod,
  variables = c("flipper_length_mm", "bill_length_mm"),
  by = c("species", "island"))
```

## 斜率

如果你读过上面几节，`plot_slopes()` 函数的行为应该不会让你意外。下面给出两个例子，计算并展示体重关于喙长的弹性：

```{r}
## conditional
plot_slopes(mod,
  variables = "bill_length_mm",
  slope = "eyex",
  condition = c("species", "island"))

## marginal
plot_slopes(mod,
  variables = "bill_length_mm",
  slope = "eyex",
  by = c("species", "island"))
```

下面是一个边际效应（也叫「斜率」或「偏导数」）图的例子，对应的模型在连续变量之间带有乘性交互：

```{r}
mod2 <- lm(mpg ~ wt * qsec * factor(gear), data = mtcars)

plot_slopes(mod2, variables = "qsec", condition = c("wt", "gear"))
```

## 不确定性估计

和本包中其他所有函数一样，`plot_*()` 系列函数也有 `conf_level` 参数和 `vcov` 参数，可以用来控制置信区间的大小以及所用标准误的类型：

```{r, fig.asp = .5, warning = FALSE}
plot_slopes(mod,
  variables = "bill_length_mm", condition = "flipper_length_mm") +
  ylim(c(-150, 200)) +

## clustered standard errors
plot_slopes(mod,
  vcov = ~island,
  variables = "bill_length_mm", condition = "flipper_length_mm") +
  ylim(c(-150, 200)) +

## alpha level
plot_slopes(mod,
  conf_level = .8,
  variables = "bill_length_mm", condition = "flipper_length_mm") +
  ylim(c(-150, 200))
```

## 自定义

本包绘图函数的一个非常有用的特性是：它们返回的是普通的 `ggplot2` 对象。因此我们可以随心所欲地自定义它们，既可以直接用 `ggplot2`，也可以用众多为扩展其功能而设计的包之一：

```{r, fig.asp = .7}
library(ggrepel)

mt <- mtcars
mt$label <- row.names(mt)
mt$cyl <- factor(mt$cyl)

mod <- lm(mpg ~ hp * cyl, data = mt)

plot_predictions(mod, condition = c("hp", "cyl"), points = .5, rug = TRUE, vcov = FALSE) +
    geom_text_repel(aes(x = hp, y = mpg, label = label),
                    data = subset(mt, hp > 250),
                    nudge_y = 2) +
    theme_classic()
```

所有绘图函数都适用于 `marginaleffects` 包支持的全部模型，因此我们也可以画出 logistic 回归模型的结果。下面这幅图展示的是泰坦尼克号上不同年龄、不同船票等级乘客的生还概率：

```{r, warning = FALSE}
library(ggdist)
library(ggplot2)

dat <- get_dataset("Titanic", "Stat2Data")

mod <- glm(Survived ~ Age * SexCode * PClass, data = dat, family = binomial)

plot_predictions(mod, condition = c("Age", "PClass")) +
    geom_dots(
        alpha = .8,
        scale = .3,
        pch = 18,
        data = dat, aes(
        x = Age,
        y = Survived,
        side = ifelse(Survived == 1, "bottom", "top")))
```

感谢 [Andrew Heiss](https://bayesf22-notebook.classes.andrewheiss.com/bayes-rules/13-chapter.html)，这幅图的灵感来自于他。

设计有效的数据可视化，需要针对具体情境和数据做大量自定义。`marginaleffects` 的绘图函数提供了一种强大的方式，让我们能在图和模型之间快速迭代，但它们显然无法支持用户可能想要的所有功能。所幸，用 `slopes` 系列函数生成数据集、再把这些数据喂给 `ggplot2` 或任何其他数据可视化工具，是非常容易的。只需使用 `draw` 参数：

```{r}
p <- plot_predictions(mod, condition = c("Age", "PClass"), draw = FALSE)
head(p)
```

这让我们可以方便地把数据传给其他函数，比如很有用的 `ggdist` 和 `distributional` 包中的那些函数：


```{r}
library(ggdist)
library(distributional)
plot_slopes(mod, variables = "SexCode", condition = c("Age", "PClass"), type = "link", draw = FALSE) |>
  ggplot() +
  stat_lineribbon(aes(
    x = Age,
    ydist = dist_normal(mu = estimate, sigma = std.error),
    fill = PClass),
    alpha = 1 / 4)
```

## 拟合与平滑

我们可以用 `ggplot2` 包的 `geom_smooth()` 函数，把模型预测与拟合线和平滑曲线作比较：

```{r}
dat <- get_dataset("Titanic", "Stat2Data")
mod <- glm(Survived ~ Age * PClass, data = dat, family = binomial)

plot_predictions(mod, condition = c("Age", "PClass")) +
    geom_smooth(data = dat, aes(Age, Survived), method = "lm", se = FALSE, color = "black") +
    geom_smooth(data = dat, aes(Age, Survived), se = FALSE, color = "black")
```

## 分组与分类结局 

在某些模型中，`marginaleffects` 函数会为不同的组给出不同的估计值，比如分类结局的情形。例如，

```{r}
library(MASS)
mod <- polr(factor(gear) ~ mpg + hp, data = mtcars)

predictions(mod)
```

在得到的数据框中，`group` 列标识的是分类响应变量的各个水平。

我们可以像前面那样绘制这些估计值：把 `group` 指定为条件变量之一，或者把该列加到 `facet_wrap()` 调用中：


```{r, message = FALSE}
plot_predictions(mod, condition = c("mpg", "group"), type = "probs", vcov = FALSE)

plot_predictions(mod, condition = "mpg", type = "probs", vcov = FALSE) +
  facet_wrap(~ group)
```

## `plot()` 与 `marginaleffects` 对象

有些用户可能会想对 `marginaleffects` 生成的对象调用 `plot()`。这样做会产生一条信息明确的报错，就像下面这样：

```{r, error = TRUE}
mod <- lm(mpg ~ hp * wt * factor(cyl), data = mtcars)
p <- predictions(mod)
plot(p)
```

出现这个错误的原因是用户的请求不够明确。`marginaleffects` 能计算的量太多了，因此当用户只是简单地调用 `plot()` 时，并不清楚他们想要什么。而增加若干新参数又会与主要的绘图函数相冲突，还可能造成混淆。因此 `marginaleffects` 的开发者决定只支持一条主要的绘图路径：`plot_predictions()`、`plot_comparisons()` 和 `plot_slopes()`。

话虽如此，还是有必要提醒用户：`marginaleffects` 的所有输出都是标准的「tidy」数据框。虽然它们打印到控制台时经过了美化，但所有列都可以用标准的 `R` 运算符访问。例如：

```{r}
p <- avg_predictions(mod, by = "cyl")
p

p$estimate

p$std.error

p$conf.low
```


这让我们可以非常方便地用标准绘图函数把所有结果画出来：

```{r}
plot_predictions(mod, by = "cyl")

plot(p$cyl, p$estimate)

ggplot(p, aes(x = cyl, y = estimate, ymin = conf.low, ymax = conf.high)) +
  geom_pointrange()
```
