---
title: "结果表格"
subtitle: "*Tables* · marginaleffects 官方文档中译"
lang: zh
---

> **来源**：Vincent Arel-Bundock，marginaleffects 官方文档 · [*Tables*](https://marginaleffects.com/bonus/tables.html)
> （[GitHub 仓库](https://github.com/vincentarelbundock/marginaleffects)，源文件 `website/bonus/tables.qmd`，revision `870f15a0`）。
> 网站内容 © 2025 Vincent Arel-Bundock, All Rights Reserved；`marginaleffects` 软件代码依 GPL-3 许可。
> 本页为中文翻译，非原文，经原作者授权翻译并发布。
> 页面中的代码块由本站在渲染时真实执行。

```{r, include = FALSE}
options(width = 1000)
## this vignette is in .Rbuildignore because lme4 is not available on old CRAN
## test machines.

knitr::opts_chunk$set(
  collapse = TRUE,
  fig.width = 9,
  fig.asp = .4,
  out.width = "100%",
  warning = FALSE,
  message = FALSE,
  comment = "#>"
)
```

## `tinytable`

默认情况下，`marginaleffects` 会把结果打印到控制台。不过借助 `tinytable` 包，很容易输出成其他多种格式，包括 HTML、LaTeX、markdown、Word 和 Typst。

https://vincentarelbundock.github.io/tinytable/

例如：

```{r}
library(marginaleffects)
mod <- glm(am ~ wt + drat, family = binomial, data = mtcars)
mfx <- avg_slopes(mod)
tab <- print(mfx, "tinytable")
class(tab)
```

接下来可以用 `tinytable` 的 `style_tt()` 函数给表格设置样式，用 `group_tt()` 添加分组列或分组行，用 `format_tt()` 格式化内容，等等。还可以用 `save_tt()` 把表格存成文件。比如保存为 Word 文档：

```r
save_tt(tab, "/path/to/table.docx")
```
 
## `modelsummary`

可以用 [`modelsummary` 包](https://github.com/vincentarelbundock/modelsummary)汇总 `comparisons()` 或 `slopes()` 函数的结果。

```{r}
library(modelsummary)
library(marginaleffects)

mod <- glm(am ~ wt + drat, family = binomial, data = mtcars)
mfx <- avg_slopes(mod)

modelsummary(mfx)
```

同样的结果也可以用 `modelplot()` 画出来：

```{r}
modelplot(mfx)
```

````{comment}
可以把多个模型或多组边际效应并排展示：

```{r}
models <- list(
    glm(am ~ drat, family = binomial, data = mtcars),
    glm(am ~ wt + drat, family = binomial, data = mtcars))
models[[1]] <- slopes(models[[1]])
models[[2]] <- slopes(models[[2]], vcov = "HC3")
modelsummary(models)
```
````

使用 `avg_comparisons()` 函数时（或者对分类变量使用 `avg_slopes()` 函数时），输出会包含两列来唯一确定所关心的量：`term` 和 `contrast`。

```{r}
dat <- mtcars
dat$gear <- as.factor(dat$gear)
mod <- glm(vs ~ gear + mpg, data = dat, family = binomial)

cmp <- avg_comparisons(mod)
get_estimates(cmp)
```

可以用 `modelsummary` 函数的 `shape` 参数把表格组织成合适的结构：

```{r}
modelsummary(cmp, shape = term + contrast ~ model)
```

交叉对比要麻烦一些，因为同时存在多个分组。看下面这个例子：

```{r}
mod <- lm(mpg ~ factor(cyl) + factor(gear), data = mtcars)
cmp <- avg_comparisons(
  mod,
  variables = c("gear", "cyl"),
  cross = TRUE)
get_estimates(cmp)
```

如上所示，这里有两个相关的分组列：`contrast_gear` 和 `contrast_cyl`。把这两个列名直接填进 `shape` 参数就行：

```{r}
modelsummary(
  cmp,
  shape = contrast_gear + contrast_cyl ~ model)
```
