---
title: "1. 总览、对象结构与示例数据"
subtitle: "tidyhte 包函数手册"
lang: zh
---

```{r}
#| label: setup
#| include: false
knitr::opts_chunk$set(collapse = TRUE, comment = "#>")
library(tidyhte)
library(dplyr)
```

本页先把包的**边界**说清楚：它依赖什么、导出了什么、四步流水线各自往数据框里
加了什么；再说明后面七页共用的模拟数据——它的**真值是写死的**，
因此可以用来判断某个方法是估对了还是估错了。

## 包的边界

```{r}
#| label: pkg-info
packageVersion("tidyhte")
length(getNamespaceExports("tidyhte"))
sort(getNamespaceExports("tidyhte"))
```

32 个导出对象里，12 个是配方 API 的函数、10 个是 R6 配置类、
4 个是流水线主函数，剩下的是 `attach_config()`、`Model_data`、
`estimate_diagnostic()` 和一个 SuperLearner 学习器 `SL.glmnet.interaction()`。

帮助页比导出多得多：

```{r}
#| label: rd-vs-export
rd <- sub("[.]Rd$", "", names(tools::Rd_db("tidyhte")))
ex <- getNamespaceExports("tidyhte")
length(rd)
setdiff(rd, c(ex, "tidyhte-package", "predict.SL.glmnet.interaction"))
```

这 20 个函数**有完整的帮助页（也出现在 pkgdown 的 Reference 里），却没有导出**。
想调用必须写 `tidyhte:::`。它们分三类：关心量的计算内核
（`calculate_*`）、模型拟合的适配层（`fit_*`、`FX.Predictor`）、
以及折划分与前置检查（`split_data`、`HTEFold`、`check_*`、`listwise_deletion`）。
本手册在用到时一律显式写 `tidyhte:::`，提醒它们不属于稳定接口。

依赖关系决定了哪些功能"装了包才有"：

| 类别 | 包 | 影响什么 |
|---|---|---|
| **Imports**（必装） | `SuperLearner` | 全部冗余函数与效应面模型 |
| | `R6` | 所有配置类 |
| | `dplyr`、`tibble`、`rlang`、`purrr`、`magrittr` | tidy 语义、非标准求值 |
| | `checkmate` | `check_*` 前置检查 |
| | `progress` | 三个进度条 |
| **Suggests**（可选，缺了就用不了） | `nprobust` | `add_moderator("KernelSmooth", ...)`，即**全部连续调节变量** |
| | `vimp` + `quadprog` | `add_vimp()`，而 `basic_config()` **默认就打开它** |
| | `quickblock` | `make_splits()` 的分层区组；缺了会打印提示并退回纯随机划分 |
| | `WeightedROC` | `"AUC"` 诊断，而 `basic_config()` **默认就要算它** |
| | `glmnet` | `SL.glmnet`、`SL.glmnet.interaction` |
| | `estimatr`、`palmerpenguins` | 仅 vignette 与测试用 |

::: {.callout-warning}
## `basic_config()` 默认依赖两个 Suggests

默认配方里 `vimp = VIMP_cfg$new(sample_splitting = TRUE)`、
倾向诊断含 `"AUC"`。也就是说，只装了主包和 Imports 的机器上，
**照着帮助页第一个例子跑就会缺包**。官方帮助页里所有完整示例都要先写
`remove_vimp()`，原因就在这里。缺 `WeightedROC` 时 `soft_require()`
会给出可读的提示，缺 `vimp` 同理，但都发生在流水线跑到最后一步之后。
:::

## 四步流水线各自做了什么 {#sec-pipeline}

每一步都**返回原数据框**（这是 tidy 语义的关键），
只是多几列、多几个 attribute：

| 步骤 | 新增列 | 新增 / 修改的 attribute |
|---|---|---|
| `attach_config(data, cfg)` | 无 | `HTE_cfg` |
| `make_splits(data, id, ..., .num_splits)` | `.split_id` | `num_splits`、`identifier` |
| `produce_plugin_estimates(data, y, a, ...)` | `.weights`（未给权重时）、`.pi_hat`、`.mu0_hat`、`.mu1_hat` | `SL_coefs`、`weights` |
| `construct_pseudo_outcomes(data, y, a)` | `.pseudo_outcome` | `treatment`、`outcome` |
| `estimate_QoI(data, ...)` | — | 返回的是**结果 tibble**，不再是原数据 |

```{r}
#| label: pipeline-columns
#| message: false
#| code-fold: true
#| code-summary: "模拟数据的生成代码（与本页最后一节相同）"
set.seed(20260920)
n <- 800
sim <- tibble(
  uid = seq_len(n),
  x1  = rnorm(n),
  x2  = factor(sample(c("a", "b", "c"), n, replace = TRUE)),
  x3  = runif(n, -2, 2),
  x4  = rnorm(n)
) %>% mutate(
  ps  = plogis(0.6 * x1 - 0.5 * (x2 == "c") + 0.3 * x3),
  a   = rbinom(n, 1, ps),
  tau = 0.5 + 0.8 * x1 + 0.6 * (x2 == "c"),
  y   = 1 + x1 + 0.5 * x3 + tau * a + rnorm(n, sd = 0.5),
  w   = 0.2 + rexp(n, 1)
)

cfg <- basic_config() %>%
  add_known_propensity_score("ps") %>%
  add_outcome_model("SL.glm.interaction") %>%
  add_moderator("Stratified", x2) %>%
  add_moderator("KernelSmooth", x1) %>%
  remove_vimp()

step0 <- attach_config(sim, cfg)
step1 <- make_splits(step0, uid, .num_splits = 4)
step2 <- produce_plugin_estimates(step1, y, a, x1, x2, x3, x4)
step3 <- construct_pseudo_outcomes(step2, y, a)

setdiff(names(step1), names(step0))
setdiff(names(step2), names(step1))
setdiff(names(step3), names(step2))
```

伪结局那一列就是后面所有估计的输入：

```{r}
#| label: pipeline-head
step3 %>% select(uid, a, y, .split_id, .pi_hat, .mu0_hat, .mu1_hat, .pseudo_outcome) %>% head(4)
```

## 状态全部存在 attribute 里 {#sec-attrs}

这是 `tidyhte` 最容易踩的设计：四步之间靠**数据框的 attribute** 传状态，
而不是靠一个显式对象。

```{r}
#| label: attrs
setdiff(names(attributes(step3)), c("names", "row.names", "class"))
attr(step3, "identifier")
attr(step3, "num_splits")
attr(step3, "weights")
c(treatment = attr(step3, "treatment"), outcome = attr(step3, "outcome"))
```

`SL_coefs` 存的是每一折、每个子学习器的集成权重与交叉验证风险，
`"SL_coefs"` / `"SL_risk"` 两个诊断就是从这里读的（见
[第 7 页](07-diagnostics-plots.qmd#sec-slrisk)）：

```{r}
#| label: attrs-slcoefs
str(attr(step3, "SL_coefs"), max.level = 2)
```

::: {.callout-important}
## `group_by()` 会把全部 attribute 丢掉

大多数 dplyr 动词保留自定义 attribute，但**分组会重建对象**。
下面这段在渲染时真实执行：

```{r}
#| label: attr-survival
ops <- list(
  filter      = \(d) dplyr::filter(d, x1 > -10),
  mutate      = \(d) dplyr::mutate(d, z = 1),
  arrange     = \(d) dplyr::arrange(d, x1),
  select      = \(d) dplyr::select(d, dplyr::everything()),
  slice       = \(d) dplyr::slice(d, seq_len(nrow(d))),
  `group_by+ungroup` = \(d) dplyr::ungroup(dplyr::group_by(d, x2)),
  as_tibble   = \(d) tibble::as_tibble(d),
  `[ , ]`     = \(d) d[seq_len(nrow(d)), ]
)
keys <- c("HTE_cfg", "num_splits", "identifier", "weights", "outcome")
t(vapply(ops, \(f) keys %in% names(attributes(f(step3))), logical(length(keys)))) |>
  `colnames<-`(keys)
```

也就是说，在四步之间插一句 `group_by()`（哪怕随后 `ungroup()`）
会让下一步报 ``Must attach HTE_cfg with `attach_config`.``。
要做分组统计，请在 `estimate_QoI()` **之后**对结果 tibble 做。
:::

## 五个前置检查与它们的报错 {#sec-checks}

包里有五个未导出的检查函数，流水线在每一步开头调用它们。
把报错原文列出来，便于按错误信息反查是哪一步没做：

| 检查 | 触发条件 | 报错原文 |
|---|---|---|
| `check_data_has_hte_cfg()` | 数据框没有 `HTE_cfg` attribute | ``Must attach HTE_cfg with `attach_config`.`` |
| `check_splits()` | 缺 `.split_id` 列，或缺 `num_splits` / `identifier` attribute | ``You must first construct splits with `tidyhte::make_splits`.`` |
| `check_identifier()` | 标识符列不存在、含 `NA`、长度不符，或是**非整数型的 double** | `Invalid identifier. Each unit / cluster must have its own unique ID.` |
| `check_weights()` | 权重列不存在 / 非数值 / 有负值 | `Invalid weight column. Must be ...` |
| `check_nuisance_models()` | 缺 `.pi_hat` / `.mu0_hat` / `.mu1_hat` | ``You must first estimate plugin models with `tidyhte::produce_plugin_estimates`.`` |

```{r}
#| label: checks
#| error: true
tidyhte:::check_data_has_hte_cfg(tibble(x = 1))
```

```{r}
#| label: checks2
#| error: true
tidyhte:::check_splits(step0)
```

::: {.callout-note}
## `check_identifier()` 的报错文案与它的检查不一致

报错说"每个单位 / 群必须有自己**唯一**的 ID"，但函数体里**没有唯一性检查**——
它检查的是空值、长度和类型。重复 ID 是**故意允许**的：
那正是聚类设计（一个村、一个班级多行数据）的表达方式，
见[第 4 页](04-splits.qmd#sec-cluster)。真正会被这条报错拦下的是
含 `NA` 的标识符，以及**取值不是整数的 double 列**：

```{r}
#| label: check-id
#| error: true
tidyhte:::check_identifier(tibble(id = c(1.5, 2.5, 3.5)), "id")
```
:::

## 示例数据 {#sec-data}

后面各页共用同一份模拟数据。它同时具备四种变量，真值写死，便于核对：

```r
set.seed(20260920)
n <- 800
sim <- tibble(
  uid = seq_len(n),
  x1  = rnorm(n),                                             # 效应修饰 + 混杂
  x2  = factor(sample(c("a", "b", "c"), n, replace = TRUE)),  # 效应修饰 + 混杂（离散）
  x3  = runif(n, -2, 2),                                      # 只是预后 + 混杂
  x4  = rnorm(n)                                              # 纯噪声
) %>% mutate(
  ps  = plogis(0.6 * x1 - 0.5 * (x2 == "c") + 0.3 * x3),      # 真倾向得分
  a   = rbinom(n, 1, ps),
  tau = 0.5 + 0.8 * x1 + 0.6 * (x2 == "c"),                   # 真 CATE
  y   = 1 + x1 + 0.5 * x3 + tau * a + rnorm(n, sd = 0.5),
  w   = 0.2 + rexp(n, 1)                                      # 抽样权重
)
```

```{r}
#| label: sim-truth
c(
  真SATE      = mean(sim$tau),
  真PATE_加权 = weighted.mean(sim$tau, sim$w),
  处理比例    = mean(sim$a),
  朴素差值    = mean(sim$y[sim$a == 1]) - mean(sim$y[sim$a == 0])
) |> round(4)

tapply(sim$tau, sim$x2, mean) |> round(3)   # x2 各水平的真 CATE
```

四个协变量的角色互不相同，这是后面几页反复要用的对照：

| 变量 | 角色 | 进入真模型的方式 |
|---|---|---|
| `x1` | **既是混杂又是效应修饰** | 进 `ps`、进基线、进 `tau`（系数 0.8） |
| `x2` | **既是混杂又是效应修饰**（离散） | 进 `ps`、进 `tau`（`c` 水平 +0.6） |
| `x3` | **只是混杂 + 预后** | 进 `ps`、进基线，**不进** `tau` |
| `x4` | **纯噪声** | 哪里都不进 |

朴素差值 `r round(mean(sim$y[sim$a == 1]) - mean(sim$y[sim$a == 0]), 3)`
远大于真 SATE `r round(mean(sim$tau), 3)`，说明混杂确实存在；
`ps` 一列存的是**真倾向得分**，因此既可以用
`add_known_propensity_score("ps")` 模拟"随机试验 / 已知倾向"的情形，
也可以把它当未知、用 `add_propensity_score_model()` 估计——
两条路的差别在[第 3 页](03-model-cfg.qmd#sec-family)里有直接对照。

::: {.callout-tip}
## 一个可复制的检查习惯

`tidyhte` 的输出是长格式 tibble，`estimand` 列区分量的类型。
做任何一次分析后，先跑一句 `count(results, estimand, level)`
看看**该有的行是不是都在**——本手册里好几个"静默失效"
（效应面诊断被跳过、某个调节变量没估出来）都是这样发现的。
:::

## 本页涉及的帮助主题

`tidyhte-package`、`attach_config`、`check_data_has_hte_cfg`、`check_splits`、
`check_identifier`、`check_weights`、`check_nuisance_models`、`listwise_deletion`。
其中 `listwise_deletion()` 的行为在[第 5 页](05-plugin-pseudo.qmd#sec-missing)
与缺失数据一起讲。
