---
title: "4. make_splits() 与三个数据对象"
subtitle: "tidyhte 包函数手册"
lang: zh
---

```{r}
#| label: setup
#| include: false
knitr::opts_chunk$set(collapse = TRUE, comment = "#>")
library(tidyhte)
library(dplyr)
```

```{r}
#| label: sim
#| include: false
set.seed(20260920)
n <- 800
sim <- tibble(
  uid = seq_len(n),
  x1  = rnorm(n),
  x2  = factor(sample(c("a", "b", "c"), n, replace = TRUE)),
  x3  = runif(n, -2, 2),
  x4  = rnorm(n)
) %>% mutate(
  ps  = plogis(0.6 * x1 - 0.5 * (x2 == "c") + 0.3 * x3),
  a   = rbinom(n, 1, ps),
  tau = 0.5 + 0.8 * x1 + 0.6 * (x2 == "c"),
  y   = 1 + x1 + 0.5 * x3 + tau * a + rnorm(n, sd = 0.5),
  w   = 0.2 + rexp(n, 1)
)
```

交叉拟合的折是整条流水线的地基：它同时决定了**聚类稳健标准误的聚类单位**、
**SuperLearner 内层交叉验证的折数**，以及 **VIMP 能不能算**。
这一步做错，后面所有数字都跟着错，而且多数情况下不会报错。

## `make_splits()`

```r
make_splits(data, identifier, ..., .num_splits)
```

| 参数 | 类型 | 说明 |
|---|---|---|
| `data` | 数据框 | 通常已经 `attach_config()` 过（不是必须，但见下面的偶数折规则） |
| `identifier` | **不加引号**的列名 | 单位或**聚类**的标识符；同一标识符的所有行进同一折 |
| `...` | 不加引号的列名 | 分层用的协变量；需要 `quickblock` |
| `.num_splits` | 整数 | 折数；要算 VIMP 时必须是偶数（会自动向上取偶） |

返回原数据框，加一列 `.split_id`，加两个 attribute（`num_splits`、`identifier`）。

```{r}
#| label: basic
cfg <- basic_config() %>% add_known_propensity_score("ps") %>%
  add_moderator("Stratified", x2) %>% remove_vimp()
s <- sim %>% attach_config(cfg) %>% make_splits(uid, .num_splits = 4)
table(s$.split_id)
c(num_splits = attr(s, "num_splits"), identifier = attr(s, "identifier"))
```

### 折数不能小于 3 {#sec-numsplits}

SuperLearner 的**内层**交叉验证并不是独立设定的，
而是直接拿训练集里**剩下的外层折**当内层折用：

```{r}
#| label: cv-control
tidyhte::Model_data$public_methods$SL_cv_control
```

于是内层折数恒等于 `.num_splits - 1`：

```{r}
#| label: cv-control-table
vapply(c(2, 3, 4, 6), function(k) {
  dd   <- make_splits(sim, uid, .num_splits = k)
  fold <- tidyhte:::split_data(dd, 1)
  Model_data$new(fold$train, y, x1, x2)$SL_cv_control()$V
}, numeric(1)) |> setNames(paste0(".num_splits = ", c(2, 3, 4, 6)))
```

`.num_splits = 2` 时内层 $V = 1$：**唯一那一折全部是验证集，训练集为空**，
每个学习器都在 0 行数据上拟合失败，SuperLearner 把它们全部剔除后报错：

```{r}
#| label: two-splits
#| error: true
#| message: false
cfg2 <- basic_config() %>% add_known_propensity_score("ps") %>%
  add_moderator("Stratified", x2) %>% remove_vimp()
sim %>% attach_config(cfg2) %>% make_splits(uid, .num_splits = 2) %>%
  produce_plugin_estimates(y, a, x1, x2, x3, x4)
```

::: {.callout-important}
## `All algorithms dropped from library` 的三种成因

这句报错来自 SuperLearner，本身不指向病因。实测下来在 `tidyhte` 里有三种来源：

1. **折数为 2**（上面这种），训练集为空；
2. **稀有因子水平**：某折的训练集里缺了某个水平，
   `predict.lm` 抛 `factor x has new levels`，
   如果库里**只有**一个学习器就会被全部剔除。多放几个
   （`SL.glmnet` 等基于 `model.matrix` 的）可以让这类错误退化成打印一行、继续跑；
3. **协变量常数或共线**到 `glm.fit` 不收敛。

三者的共同表现是先在 stderr 上打印一串 `Error in algorithm SL.xxx`
的警告，然后才抛这句。**看到它先回头数折数和每折的稀有水平频数。**
:::

### 要算 VIMP 时折数被强制取偶

```{r}
#| label: even-splits
#| message: false
cfg_v <- basic_config() %>% add_moderator("Stratified", x2) %>%
  add_moderator("KernelSmooth", x1) %>% add_vimp(sample_splitting = FALSE)

msgs <- character()
sv <- withCallingHandlers(
  sim %>% attach_config(cfg_v) %>% make_splits(uid, .num_splits = 3),
  message = function(m) { msgs <<- c(msgs, conditionMessage(m)); invokeRestart("muffleMessage") }
)
grep("num_splits", msgs, value = TRUE)
attr(sv, "num_splits")    # 要的是 3，拿到的是 4
```

注意这条规则**依赖 `attach_config()` 已经调用过**——`make_splits()`
先检查数据框上有没有 `HTE_cfg`，没有就当作不需要 VIMP。
先 `make_splits()` 再 `attach_config()` 的写法能跑，
但奇数折会一路带到 `estimate_QoI()` 才炸：

```{r}
#| label: vimp-odd
#| error: true
#| message: false
d_odd <- sim %>% make_splits(uid, .num_splits = 3) %>% attach_config(cfg_v) %>%
  produce_plugin_estimates(y, a, x1, x2, x3, x4) %>% construct_pseudo_outcomes(y, a)
estimate_QoI(d_odd, x2)
```

### 聚类：同一标识符进同一折 {#sec-cluster}

标识符**允许重复**，重复就意味着聚类。`make_splits()` 先按标识符
`tally()` 再分配折，所以一个聚类的所有行必然落在同一折；
下游 `Model_data$cluster` 用同一列做聚类稳健标准误。

```{r}
#| label: cluster
set.seed(1)
clustered <- tibble(vid = rep(1:150, each = 4), x1 = rnorm(600))
cs <- make_splits(clustered, vid, .num_splits = 4)
# 每个 vid 只出现在一个折里
all(tapply(cs$.split_id, cs$vid, \(z) length(unique(z))) == 1)
table(cs$.split_id)
```

这是把聚类设计告诉 `tidyhte` 的**唯一**入口：
`calculate_ate()`、`estimate_diagnostic("MSE")`、
线性 VIMP 都调用 `clustered_se_of_mean(..., data[[id_col]])`，
聚类层次完全由这一列决定。

### 分层：`quickblock` 区组 {#sec-strata}

`...` 里给协变量就会启用 Higgins, Sävje & Sekhon (2016) 的贪婪阈值区组：
先把单位聚成大小至少为 `.num_splits` 的区组（欧氏距离），
再在每个区组内把折号随机置换一遍。效果是各折的协变量分布更接近：

```{r}
#| label: strata
set.seed(2)
plain <- make_splits(sim, uid, .num_splits = 4)
block <- make_splits(sim, uid, x1, x3, x2, .num_splits = 4)
rbind(
  纯随机 = round(tapply(sim$x1, plain$.split_id, mean), 3),
  分层   = round(tapply(sim$x1, block$.split_id, mean), 3)
)
```

::: {.callout-note}
## 没装 `quickblock` 会静默降级

源码里先 `package_present("quickblock")`，缺了就打印
`` `quickblock` is not installed, so falling back to un-stratified CV. ``
然后按纯随机划分继续。这是 message 而不是 warning，
在 `message = FALSE` 的 Rmd / Quarto 代码块里**完全看不到**——
分层折悄悄变成了随机折。要确认分层真的生效，
最稳的办法是像上面那样比一下各折的协变量均值。
:::

::: {.callout-warning}
## 分层变量有缺失 → `.split_id` 变成 `NA`，后果取决于它是不是协变量

`make_splits()` 对 `...` 里的变量做 listwise 删除，
被删掉的行**仍留在返回的数据框里**，只是 `.split_id` 为 `NA`。
它只打印一句 `Dropped 40 of 800 rows (5%) through listwise deletion.`，
而这是 message，在 `message = FALSE` 的代码块里看不见。

```{r}
#| label: strata-na
#| message: false
sim_na <- sim; sim_na$x1[1:40] <- NA
sna <- make_splits(sim_na, uid, x1, x2, .num_splits = 4)
attr(sna, "HTE_cfg") <- cfg
table(sna$.split_id, useNA = "ifany")
```

接下来分两种情况，**都不好**：

**① 那个变量也在模型协变量里**——`produce_plugin_estimates()`
自己再做一次 listwise 删除，这些行被排除在估计之外，
返回的数据框里它们的预测是 `NA`（静默）：

```{r}
#| label: strata-na-covariate
#| message: false
z <- produce_plugin_estimates(sna, y, a, x1, x2, x3)
c(pi_hat缺失 = sum(is.na(z$.pi_hat)), mu1缺失 = sum(is.na(z$.mu1_hat)))
```

**② 那个变量不在模型协变量里**（"只用来分层"是很自然的做法）——
这些行通过了 listwise 删除，却带着 `NA` 的折号进入主循环，
在把预测写回原位置时报一个与病因无关的错：

```{r}
#| label: strata-na-error
#| error: true
#| message: false
produce_plugin_estimates(sna, y, a, x2, x3)
```

所以**分层变量的缺失必须在 `make_splits()` 之前自己处理掉**。
:::

::: {.callout-warning}
## 缺失把一整折抽空时，VIMP 报 `Number of splits is inconsistent.`

`calculate_vimp()` 会核对"数据里实际出现的折数"与 `num_splits` attribute
是否一致。如果某一折的单位恰好都因缺失被删掉（分层抽样、按时间段收集的
数据里并不罕见），两者就对不上：

```{r}
#| label: split-inconsistent
#| error: true
#| message: false
d3 <- sim %>% attach_config(cfg_v) %>% make_splits(uid, .num_splits = 4)
d3$x1[d3$.split_id == 3] <- NA          # 第 3 折整折缺失
d3 <- d3 %>% produce_plugin_estimates(y, a, x1, x2, x3, x4) %>%
  construct_pseudo_outcomes(y, a)
estimate_QoI(d3, x1, x2)
```
:::

## `split_data()` 与 `HTEFold` {#sec-split-data}

```r
tidyhte:::split_data(data, split_id)
```

把数据切成训练 / 留出两半，返回一个 `HTEFold` R6 对象。
`produce_plugin_estimates()` 的主循环就是在它上面跑的。

```{r}
#| label: split-data
fold <- tidyhte:::split_data(s, 2)
class(fold)
c(train = nrow(fold$train), holdout = nrow(fold$holdout), in_holdout = sum(fold$in_holdout))
```

| 字段 | 内容 |
|---|---|
| `train` | `.split_id != split_id` 的那部分，用来**拟合** |
| `holdout` | `.split_id == split_id` 的那部分，用来**预测** |
| `in_holdout` | 长度为 $n$ 的逻辑向量，方便把预测值写回原位置 |

也就是**留一折做预测、其余折做训练**（K 折交叉拟合），
和"训练集小、验证集大"的直觉正好相反——
这解释了为什么 `.num_splits` 越大，每次拟合用的数据越多。

## `Model_data` {#sec-modeldata}

```r
Model_data$new(data, label_col, ..., .weight_col = NULL)
```

所有模型拿到的都是这个对象，它把数据框标准化成
"标签向量 + 设计矩阵 + 折号 + 聚类 + 权重"：

```{r}
#| label: model-data
md <- Model_data$new(s, y, x1, x2, x3)
c(label = length(md$label), 行 = nrow(md$features), 列 = ncol(md$features))
colnames(md$features)
c(num_splits = md$num_splits, 权重前三 = head(md$weights, 3), 聚类前三 = head(md$cluster, 3))
```

| 字段 | 构造方式 | 注意 |
|---|---|---|
| `label` | `label_col` 那一列 | 传 `NULL` 表示"只要特征"（预测时用） |
| `features` | `stats::model.matrix()` | **因子会被拆成哑变量**，列名形如 `x2b`、`x2c` |
| `model_frame` | `stats::model.frame()` | 保留原始列，VIMP 按**原始列**逐个剔除 |
| `split_id` | `.split_id` | |
| `cluster` | 标识符列 | 聚类稳健标准误用 |
| `weights` | `.weight_col`，缺省全 1 | |

`features` 和 `model_frame` 的区别很重要：
MCATE / 效应面模型用的是 `features`（哑变量），
而 **VIMP 用的是 `model_frame`**，所以一个 $k$ 水平的因子在 VIMP 里
算作**一个**变量整体剔除，而不是 $k-1$ 个哑变量各剔各的。

```{r}
#| label: model-frame
names(md$model_frame)
```

## 本页涉及的帮助主题

`make_splits`、`split_data`、`HTEFold`、`Model_data`、`listwise_deletion`、
`check_splits`、`check_identifier`。
