---
title: "6. estimate_QoI()：五类关心量"
subtitle: "tidyhte 包函数手册"
lang: zh
---

```{r}
#| label: setup
#| include: false
knitr::opts_chunk$set(collapse = TRUE, comment = "#>")
library(tidyhte)
library(dplyr)
```

```{r}
#| label: sim
#| include: false
#| message: false
set.seed(20260920)
n <- 800
sim <- tibble(
  uid = seq_len(n),
  x1  = rnorm(n),
  x2  = factor(sample(c("a", "b", "c"), n, replace = TRUE)),
  x3  = runif(n, -2, 2),
  x4  = rnorm(n)
) %>% mutate(
  ps  = plogis(0.6 * x1 - 0.5 * (x2 == "c") + 0.3 * x3),
  a   = rbinom(n, 1, ps),
  tau = 0.5 + 0.8 * x1 + 0.6 * (x2 == "c"),
  y   = 1 + x1 + 0.5 * x3 + tau * a + rnorm(n, sd = 0.5),
  w   = 0.2 + rexp(n, 1)
)
make_cfg <- function() {
  basic_config() %>%
    add_known_propensity_score("ps") %>%
    add_outcome_model("SL.glm.interaction") %>%
    add_effect_model("SL.glm.interaction") %>%
    add_moderator("Stratified", x2) %>%
    add_moderator("KernelSmooth", x1, x3, x4, .model_arguments = list(neval = 30)) %>%
    remove_vimp()
}
prepped <- sim %>% attach_config(make_cfg()) %>% make_splits(uid, .num_splits = 4) %>%
  produce_plugin_estimates(y, a, x1, x2, x3, x4) %>% construct_pseudo_outcomes(y, a)
```

```r
estimate_QoI(data, ...)
```

`...` 是**不加引号**的调节变量名，每一个都必须在 `add_moderator()` 里登记过
（见[第 2 页](02-recipe-api.qmd#sec-moderator)）；一个都不给时，
自动使用 `MCATE_cfg` 里登记的全部变量。
本页按 `estimate_QoI()` 内部的执行顺序讲五类关心量。

## 输出的长格式 schema

不管算了哪几类，返回的都是同一张表，最多六列：

| 列 | 含义 | 什么时候是 `NA` |
|---|---|---|
| `estimand` | 量的名字：`MCATE`、`PCATE`、`VIMP`、`SATE`、`PATE`、`Predicted CATE`、`MSE`、`AUC`、`RROC`、`SL risk`、`SL coefficient` | 从不 |
| `term` | 变量名 / 子模型名 | ATE 行为 `NA` |
| `value` | **连续**取值（连续调节变量的评估点、RROC 的横轴） | 离散量为 `NA` |
| `level` | **离散**取值（因子水平、`Propensity Score` / `Treatment Response` / `Control Response` / `Effect Surface`） | 连续量为 `NA` |
| `estimate` | 点估计 | 从不 |
| `std_error` | 标准误 | RROC、`Predicted CATE` 恒为 `NA` |

```{r}
#| label: schema
#| message: false
res <- estimate_QoI(prepped, x1, x2, x3, x4)
names(res)
count(res, estimand, level)
```

::: {.callout-note}
## `sample_size` 被最后一行 `select()` 丢掉了

`calculate_ate()` 和 PCATE 的内核都算了 `sample_size` 一列，
但 `estimate_QoI()` 收尾时写的是
`select(intersect(col_order, names(.)))`，而 `col_order` 只有上表那六个名字。
于是 ATE 的样本量（以及 PCATE 每个评估点的有效样本量）在公开输出里拿不到，
只能自己从数据框数。
:::

## `QoI_cfg`：开关总表 {#sec-qoicfg}

```r
QoI_cfg$new(mcate = NULL, pcate = NULL, vimp = NULL, diag = NULL,
            ate = TRUE, predictions = FALSE)
```

| 字段 | 类型 | `basic_config()` 的默认值 | 对应内核 |
|---|---|---|---|
| `mcate` | `MCATE_cfg` / `NULL` | `NULL`（靠 `add_moderator()` 建） | `calculate_mcate_quantities()` |
| `pcate` | `PCATE_cfg` / `NULL` | `NULL`（配方 API 无入口） | `fit_fx_predictor()` + `calculate_pcate_quantities()` |
| `vimp` | `VIMP_cfg` / `NULL` | `VIMP_cfg$new(sample_splitting = TRUE)` | `calculate_vimp()` / `calculate_linear_vimp()` |
| `diag` | `Diagnostics_cfg` / `NULL` | 三处诊断都有 | `calculate_diagnostics()` |
| `ate` | 逻辑 | `TRUE` | `calculate_ate()` |
| `predictions` | 逻辑 | `FALSE` | 与 PCATE 共用 `fit_fx_predictor()` |

执行顺序固定为 **MCATE → （效应面模型）→ PCATE → VIMP → 诊断 → ATE**，
最后 `bind_rows()`。顺序之所以重要：效应面模型只有在这一步被拟合，
诊断在它之后才看得到 `.pseudo_outcome_hat`。

注意裸的 `QoI_cfg$new()` 六项里有四项是 `NULL`，
所以 `HTE_cfg$new()` 直接构造出来的配方**既没有 VIMP 也没有任何诊断**，
和 `basic_config()` 不是一回事。

## MCATE：边际条件平均治疗效应 {#sec-mcate}

"边际"指的是**其余协变量全部积掉**，只保留一个调节变量。
这就是文献里通常说的 CATE，也是本包的主力输出。

```r
MCATE_cfg$new(cfgs, std_errors = TRUE)
MCATE_cfg$add_moderator(var_name, cfg)
```

`cfgs` 是"变量名 → 展示模型"的命名列表，`add_moderator()` 配方函数
帮你填的就是它。对每个变量，内核做的事只有三步：
用 `.pseudo_outcome` 当标签、该变量当唯一特征建 `Model_data`，
按展示模型拟合，取 `predict_se()`。

离散变量给每个水平一行（`level` 有值、`value` 为 `NA`）：

```{r}
#| label: mcate-discrete
res %>% filter(estimand == "MCATE", term == "x2") %>% arrange(level) %>%
  mutate(真值 = round(as.numeric(tapply(sim$tau, sim$x2, mean)), 3))
```

连续变量给 `neval` 行（`value` 有值、`level` 为 `NA`）：

```{r}
#| label: mcate-continuous
res %>% filter(estimand == "MCATE", term == "x1") %>% head(4)
res %>% filter(estimand == "MCATE") %>% count(term)
```

`x1`（真修饰变量，斜率 0.8）、`x3`（只是预后）、`x4`（纯噪声）
三条曲线的对比是这份数据的主要看点，作图见
[第 7 页](07-diagnostics-plots.qmd#sec-mcate-plot)。

::: {.callout-note}
## 标准误怎么来的

离散变量走 `StratifiedPredictor`，每层是加权均值 + **聚类稳健**标准误
（聚类单位是 `make_splits()` 里的标识符）。
连续变量走 `nprobust::lprobust()` 的局部线性回归，
标准误是它给的（**不做聚类调整**）。
`MCATE_cfg$std_errors <- FALSE` 时两者都只返回点估计，
`std_error` 列在合并后成为 `NA`。
:::

## ATE

`calculate_ate()` 直接对伪结局取（加权）均值：

```{r}
#| label: ate
tidyhte:::calculate_ate
res %>% filter(grepl("ATE", estimand))
```

两个细节：

- **`PATE` 只在权重非常数时才出现**（源码里 `if (!zero_range(data[[w_col]]))`）。
  默认权重全 1，所以默认输出里只有 `SATE`。
- 标准误恒为**聚类稳健**版本，聚类单位是标识符列。
  没有聚类时（每行一个 id）退化成普通的均值标准误。

```{r}
#| label: ate-se
tidyhte:::clustered_se_of_mean
```

## VIMP：调节变量重要性 {#sec-vimp}

```r
VIMP_cfg$new(sample_splitting = TRUE, linear_only = FALSE)
```

两条路径算的是**不同的量**：

| | `linear = FALSE`（默认） | `linear = TRUE` |
|---|---|---|
| 内核 | `calculate_vimp()` | `calculate_linear_vimp()` |
| 依赖 | `vimp` + `quadprog` + `SuperLearner` | 只用 `stats::lm()` |
| 估计量 | 去掉该变量后**总体 $R^2$ 的下降** | 去掉该变量后**平方残差均值的上升** |
| 量纲 | 无量纲，截断在 $[0, 1]$ | 结局量纲的平方 |
| 速度 | 要拟合 $1 + p$ 个 `CV.SuperLearner` | 一个 `lm` + $p$ 个 `lm` |
| 有效性 | 算法无关，需要效应面模型收敛 | 只有真模型是线性时才一致 |

```{r}
#| label: vimp-compare
#| message: false
cfg_np <- make_cfg() %>% add_vimp(sample_splitting = FALSE)
cfg_ln <- make_cfg(); cfg_ln$qoi$vimp <- VIMP_cfg$new(sample_splitting = FALSE, linear_only = TRUE)
cfg_ss <- make_cfg() %>% add_vimp(sample_splitting = TRUE)

vimp_of <- function(cfg, label) {
  d <- prepped; attr(d, "HTE_cfg") <- cfg
  estimate_QoI(d, x1, x2, x3, x4) %>% filter(estimand == "VIMP") %>%
    transmute(路径 = label, term, estimate = round(estimate, 4), std_error = round(std_error, 4))
}
bind_rows(
  vimp_of(cfg_np, "非参数, 不分样本"),
  vimp_of(cfg_ss, "非参数, 分样本"),
  vimp_of(cfg_ln, "线性")
) %>% arrange(term, 路径) %>% print(n = 12)
```

三条路径都把两个真修饰变量（`x1`、`x2`）排在预后变量 `x3` 和噪声 `x4` 之上，
但**数值不可跨路径比较**：线性 VIMP 的 `x1` 是零点几个结局单位的平方，
非参数 VIMP 的 `x1` 是零点几的 $R^2$ 份额。

::: {.callout-important}
## 用配方 API 打不开线性路径

`add_vimp(linear_only = TRUE)` 不起作用（见
[第 2 页](02-recipe-api.qmd#sec-vimp)），上面第三行是靠
`cfg$qoi$vimp <- VIMP_cfg$new(..., linear_only = TRUE)` 手工设的。
:::

三个必须记住的约束：

1. **折数必须是偶数**，否则 `calculate_vimp()` 抛
   `Number of splits must be even to calculate VIMP.`；
   `make_splits()` 在配方已挂上时会自动向上取偶。
2. **VIMP 对哪些变量算，取决于 `estimate_QoI()` 的 `...`**，
   而不是 `VIMP_cfg`。少传一个变量，它就不在重要性表里，
   而且**剩下变量的重要性值会变**（因为"全模型"变小了）。
3. **因子按整体剔除**。VIMP 用的是 `Model_data$model_frame`（原始列），
   不是哑变量矩阵，所以一个三水平因子算作一个变量。

```{r}
#| label: vimp-odd
#| error: true
#| message: false
# 先用不带 VIMP 的配方划 3 折（这样不会被自动取偶），再换上带 VIMP 的配方
d_odd <- sim %>% attach_config(make_cfg()) %>% make_splits(uid, .num_splits = 3) %>%
  produce_plugin_estimates(y, a, x1, x2, x3, x4) %>% construct_pseudo_outcomes(y, a)
attr(d_odd, "HTE_cfg") <- cfg_np
estimate_QoI(d_odd, x2)
```

`sample_splitting = TRUE` 时，折被对半分成两组，
一组拟合全模型、一组拟合缩减模型。代价是标准误明显变大
（上表第二组），收益是**对真实重要性为 0 的变量也有正确的覆盖率**；
`FALSE` 时零假设下的推断无效，只能用来排序。

## PCATE：偏条件平均治疗效应 {#sec-pcate}

```r
PCATE_cfg$new(model_covariates, cfgs, num_mc_samples = 100)
```

`[实验性]`。它先在**全部** `model_covariates` 上拟合一个交叉拟合的效应面模型
$\hat\tau(x)$，再把关心的那个协变量在其取值范围上扫一遍、
其余协变量按经验分布蒙特卡洛积分，得到"控制住其它变量之后"的效应曲面。
和 MCATE 的区别正是"偏"与"边际"：两个高度相关的变量，
MCATE 曲面会很像，PCATE 曲面可以完全不同。

```{r}
#| label: pcate
#| message: false
cfg_pc <- make_cfg()
cfg_pc$qoi$pcate <- PCATE_cfg$new(
  model_covariates = c("x1", "x2", "x3", "x4"),
  # cfgs 的内容不会用于展示（见下方 callout），但它的**名字**决定 num_mc_samples
  cfgs = list(x1 = KernelSmooth_cfg$new(neval = 7), x2 = Stratified_cfg$new("x2")),
  num_mc_samples = 20
)
d_pc <- prepped; attr(d_pc, "HTE_cfg") <- cfg_pc
res_pc <- suppressWarnings(estimate_QoI(d_pc, x1, x2))
count(res_pc, estimand, level)
```

同一个 `x2`，两种口径的对照：

```{r}
#| label: pcate-vs-mcate
res_pc %>% filter(term == "x2", estimand %in% c("MCATE", "PCATE")) %>%
  select(estimand, level, estimate, std_error) %>% arrange(level, estimand)
```

::: {.callout-important}
## `PCATE_cfg$cfgs` 被忽略，展示用的是 `MCATE_cfg`

`estimate_QoI()` 调用内核时写的是
`calculate_pcate_quantities(..., .MCATE_cfg = .QoI_cfg$mcate)`，
内核里再 `.MCATE_cfg$cfgs[[covariate]]`。
也就是说 PCATE 曲面的展示模型来自 **MCATE** 的配置，
`PCATE_cfg$cfgs`（以及 `PCATE_cfg$add_moderator()`）写进去的东西没有读取方。
证据是评估点个数：

```{r}
#| label: pcate-cfg-ignored
c(MCATE设的neval = cfg_pc$qoi$mcate$cfgs$x1$neval,
  PCATE设的neval = cfg_pc$qoi$pcate$cfgs$x1$neval,
  PCATE实际行数  = sum(res_pc$estimand == "PCATE" & res_pc$term == "x1"))
```

直接后果：**`mcate = NULL` 而只配 `pcate` 会报 `Unknown model class.`**——
取不到展示配置。PCATE 只能在 MCATE 之上叠加使用。
:::

::: {.callout-warning}
## 每次调用都会打印一句劝退

```{r}
#| label: pcate-warning
#| message: false
w <- tryCatch(estimate_QoI(d_pc, x2), warning = function(w) conditionMessage(w))
w
```

这是包作者刻意放的：PCATE 没有"其它变量也被随机化"这一条件时，
不具备干净的因果解释，本质上更接近偏依赖图。
把它当描述性工具用，别当成因果估计量。
:::

::: {.callout-warning}
## `cfgs` 虽然不用于展示，却决定 `num_mc_samples` 的名字

`PCATE_cfg$new()` 里对标量 `num_mc_samples` 的处理是

```r
self$num_mc_samples <- as.list(structure(rep(num_mc_samples, length(cfgs)),
                                         names = names(cfgs)))
```

——按 **`cfgs` 的名字**展开，而不是按 `model_covariates`。
而 `FX.Predictor$predict()` 取的是
`self$num_mc_samples[[covariate]]`。于是**只要你向 `estimate_QoI()`
要一个不在 `cfgs` 名字里的 PCATE，抽样数就是缺失值**，
报一个来自 `dplyr::sample_n()` 的错：

```{r}
#| label: pcate-mc-names
#| error: true
#| message: false
cfg_bad <- make_cfg()
cfg_bad$qoi$pcate <- PCATE_cfg$new(
  model_covariates = c("x1", "x2", "x3", "x4"),
  cfgs = list(x1 = KernelSmooth_cfg$new()),   # 只有 x1
  num_mc_samples = 20)
d_bad <- prepped; attr(d_bad, "HTE_cfg") <- cfg_bad
suppressWarnings(estimate_QoI(d_bad, x1, x2))   # 却要了 x2
```

稳妥写法是把 `num_mc_samples` 直接写成覆盖全部目标变量的命名列表：

```{r}
#| label: pcate-mc-named
#| message: false
cfg_ok <- make_cfg()
cfg_ok$qoi$pcate <- PCATE_cfg$new(
  model_covariates = c("x1", "x2", "x3", "x4"),
  cfgs = list(),                                   # 反正也不会被读
  num_mc_samples = list(x1 = 20, x2 = 20))
d_ok <- prepped; attr(d_ok, "HTE_cfg") <- cfg_ok
suppressWarnings(estimate_QoI(d_ok, x1, x2)) %>% filter(estimand == "PCATE") %>% count(term)
```
:::

`num_mc_samples` 控制蒙特卡洛积分的抽样数（大于样本量时就用全样本）。
它直接决定这一步的耗时：内部对每个唯一取值抽 `num_mc_samples` 行、
逐折预测，因此离散变量的成本随水平数线性增长。

底层对象是 `FX.Predictor`（未导出），由 `fit_fx_predictor()` 构造：
它保存 K 个交叉拟合模型，`$predict(data, covariate)` 返回
`covariate_value` / `.hte` / `.id` 三列的长表。

## `predictions`：逐单位 CATE {#sec-predictions}

`QoI_cfg$predictions <- TRUE` 会把每个单位的 $\hat\tau(x_i)$ 作为
`estimand = "Predicted CATE"` 的行返回。两个问题：

**① 没有 `PCATE_cfg` 时直接报错。** 源码里 `predictions` 和 `pcate`
共用一个 `if`，取 `covs <- rlang::syms(.QoI_cfg$pcate$model_covariates)`；
`pcate` 为 `NULL` 时它是空的，效应面模型没有任何协变量：

```{r}
#| label: predictions-alone
#| error: true
#| message: false
cfg_pr <- make_cfg(); cfg_pr$qoi$predictions <- TRUE
d_pr <- prepped; attr(d_pr, "HTE_cfg") <- cfg_pr
estimate_QoI(d_pr, x1, x2)
```

**② 配上 PCATE 之后能跑，但 `level` 列写的是标识符的列名。**

```{r}
#| label: predictions-with-pcate
#| message: false
cfg_pr2 <- make_cfg()
cfg_pr2$qoi$pcate <- PCATE_cfg$new(model_covariates = c("x1", "x2", "x3", "x4"),
                                   cfgs = list(), num_mc_samples = list(x2 = 20))
cfg_pr2$qoi$predictions <- TRUE
d_pr2 <- prepped; attr(d_pr2, "HTE_cfg") <- cfg_pr2
res_pr <- suppressWarnings(estimate_QoI(d_pr2, x2))
res_pr %>% filter(estimand == "Predicted CATE") %>% head(3)
res_pr %>% filter(estimand == "Predicted CATE") %>% count(term, level)
```

源码是 `ids <- identifier_name`（一个字符串），然后
`tibble(..., level = ids, estimate = fx)` 让它循环补齐。
本该是 `data[[identifier_name]]`。于是 800 行预测值的 `level`
全都是 `"uid"`，只能靠**行序**对回原数据——而 `estimate_QoI()`
开头做过 listwise 删除，行序未必和输入数据一致。
要逐单位预测值，更稳的办法是自己取 `.pseudo_outcome_hat`：

```{r}
#| label: predictions-workaround
#| message: false
fx <- tidyhte:::fit_fx_predictor(prepped, .weights, ".pseudo_outcome", x1, x2, x3, x4,
                                 .pcate.cfg = cfg_pr2$qoi$pcate,
                                 .Model_cfg = cfg_pr2$effect)
fx$data %>% select(uid, .pseudo_outcome, .pseudo_outcome_hat) %>% head(3)
cor(fx$data$.pseudo_outcome_hat, sim$tau)      # 与真 CATE 的相关
```

## 效应面诊断只在这条路径上才有 {#sec-effect-diag}

`calculate_diagnostics()` 里，效应面那一段第一句就是：

```r
for (diag in fx_cfg) {
    if (!(".pseudo_outcome_hat" %in% names(data))) {
        message("Skipping diagnostic on .pseudo_outcome due to lack of model.")
        break
    }
    ...
}
```

而 `.pseudo_outcome_hat` 只有 `fit_fx_predictor()` 会写，
后者只在 `pcate` 非空或 `predictions = TRUE` 时被调用。所以：

```{r}
#| label: effect-diag
#| message: false
# 默认（只有 MCATE）：没有 Effect Surface
res %>% filter(level == "Effect Surface") %>% nrow()

# 配了 PCATE：三个效应面诊断都出来了
res_pc %>% filter(level == "Effect Surface")
```

::: {.callout-important}
## 官方 vignette 里那三张图的 "Effect Surface" 面板是空的

`vignette("experimental_analysis")` 用
`add_effect_model()` + `add_effect_diagnostic("RROC")` 配置了效应面，
却没有配 PCATE，于是 `facet_wrap(~level)` 里
`factor(level, levels = c("Control Response", "Treatment Response", "Effect Surface"))`
的第三个面板没有任何数据。本手册[第 7 页](07-diagnostics-plots.qmd#sec-rroc)
画的是补上 PCATE 之后的版本。
:::

## 本页涉及的帮助主题

`estimate_QoI`、`QoI_cfg`、`MCATE_cfg`、`PCATE_cfg`、`VIMP_cfg`、
`calculate_ate`、`calculate_vimp`、`calculate_linear_vimp`、
`calculate_pcate_quantities`、`fit_fx_predictor`、`FX.Predictor`、
`fit_effect`。
