---
title: "7. 诊断与可视化"
subtitle: "tidyhte 包函数手册"
lang: zh
---

```{r}
#| label: setup
#| include: false
knitr::opts_chunk$set(collapse = TRUE, comment = "#>", fig.width = 8, fig.height = 4.5,
                      dpi = 150, out.width = "100%")
library(tidyhte)
library(dplyr)
library(ggplot2)
theme_set(theme_minimal(base_size = 12))
```

```{r}
#| label: sim
#| include: false
#| message: false
set.seed(20260920)
n <- 800
sim <- tibble(
  uid = seq_len(n),
  x1  = rnorm(n),
  x2  = factor(sample(c("a", "b", "c"), n, replace = TRUE)),
  x3  = runif(n, -2, 2),
  x4  = rnorm(n)
) %>% mutate(
  ps  = plogis(0.6 * x1 - 0.5 * (x2 == "c") + 0.3 * x3),
  a   = rbinom(n, 1, ps),
  tau = 0.5 + 0.8 * x1 + 0.6 * (x2 == "c"),
  y   = 1 + x1 + 0.5 * x3 + tau * a + rnorm(n, sd = 0.5),
  w   = 0.2 + rexp(n, 1)
)
```

`tidyhte` **不产出任何图形对象**：它只返回一张长格式 tibble，
画图完全交给使用者。这一页先讲诊断怎么配、算的是什么，
再给五张可以直接照抄的 `ggplot2` 模板。

## `Diagnostics_cfg` {#sec-cfg}

```r
Diagnostics_cfg$new(ps = NULL, outcome = NULL, effect = NULL, params = NULL)
Diagnostics_cfg$add(ps = NULL, outcome = NULL, effect = NULL)
```

| 字段 | 针对的模型 | 预测列 | 合法诊断 |
|---|---|---|---|
| `ps` | 倾向得分 | `.pi_hat` | `AUC`、`MSE`、`SL_risk`、`SL_coefs` |
| `outcome` | 两个结局模型（分臂各算一次） | `.mu1_hat` / `.mu0_hat` | `RROC`、`MSE`、`SL_risk`、`SL_coefs` |
| `effect` | 效应面模型 | `.pseudo_outcome_hat` | 同上，但**通常被跳过** |
| `params` | 诊断的额外参数 | — | 目前只有 `num_bins`（RROC 用） |

输出里的 `level` 列标明诊断的对象：
`Propensity Score`、`Treatment Response`、`Control Response`、`Effect Surface`。

::: {.callout-note}
## `calculate_diagnostics()` 的两个形参是死参数

帮助页写的签名是 `calculate_diagnostics(data, treatment, outcome, .diag.cfg)`，
但函数体里 `treatment_name`、`outcome_name` 是从**数据框的 attribute** 取的，
形参 `treatment` / `outcome` 从头到尾没有被使用。
`estimate_QoI()` 自己也是这样调的：`calculate_diagnostics(data, .diag.cfg = ...)`，
两个位置参数干脆不传。传了也不会有任何效果。
:::

## `estimate_diagnostic()` {#sec-estimate}

这是唯一导出的诊断函数，可以脱离流水线单独用，
但要求数据框带 `weights` 和 `identifier` 两个 attribute：

```{r}
#| label: estimate-diagnostic
d <- tibble(y = rbinom(200, 1, 0.4), p = runif(200), w = rexp(200), u = 1:200)
attr(d, "weights") <- "w"
attr(d, "identifier") <- "u"

estimate_diagnostic(d, "y", "p", "AUC")
estimate_diagnostic(d, "y", "p", "MSE")
```

五个诊断的算法：

| 诊断 | 算法 | 标准误 |
|---|---|---|
| `AUC` | `WeightedROC::WeightedAUC()`，加权 ROC 曲线下面积 | $\tfrac{1}{2}/\sqrt{\min(n_1, n_0)}$，一个保守的近似 |
| `MSE` | 加权平方误差均值 | **聚类稳健** |
| `SL_risk` | 各折 `cvRisk` 的均值 | 折间标准差 $/\sqrt{K}$ |
| `SL_coefs` | 各折集成权重 `coef` 的均值 | 折间标准差 $/\sqrt{K}$ |
| `RROC` | 见[下文](#sec-rroc) | 恒为 `NA` |

三条失败路径都值得知道：

```{r}
#| label: diagnostic-failures
# ① 标签不是 0/1 时，AUC 返回 NULL（并发一条 message）
msgs <- character()
r1 <- withCallingHandlers(
  estimate_diagnostic(mutate(d, y = rnorm(200)), "y", "p", "AUC"),
  message = function(m) { msgs <<- c(msgs, conditionMessage(m)); invokeRestart("muffleMessage") })
c(结果 = is.null(r1)); trimws(msgs)
```

```{r}
#| label: diagnostic-failures2
# ② 模型不是 SuperLearner 时，SL_coefs / SL_risk 返回 NULL
msgs <- character()
r2 <- withCallingHandlers(
  estimate_diagnostic(d, "y", "p", "SL_coefs"),
  message = function(m) { msgs <<- c(msgs, conditionMessage(m)); invokeRestart("muffleMessage") })
c(结果 = is.null(r2)); trimws(msgs)
```

```{r}
#| label: diagnostic-failures3
#| error: true
# ③ 诊断名拼错：函数没有 else 分支，报一个与病因无关的错
estimate_diagnostic(d, "y", "p", "R2")
```

前两种是"静默返回 `NULL`"——它们会让某一类诊断**整块消失**在结果表里，
而 message 在 `message = FALSE` 的代码块里看不见。
第三种的报错信息（`object 'result' not found`）完全不提是哪个名字写错了。

## 跑一遍完整流水线

下面这份配置把三类诊断都打开，并且**配了 PCATE**，
好让效应面诊断真的算出来（原因见[第 6 页](06-estimate-qoi.qmd#sec-effect-diag)）。

```{r}
#| label: pipeline
#| message: false
cfg <- basic_config() %>%
  add_propensity_score_model("SL.glm") %>%
  add_outcome_model("SL.glm") %>%
  add_outcome_model("SL.glm.interaction") %>%
  add_effect_model("SL.glm") %>%
  add_effect_model("SL.glm.interaction") %>%
  add_outcome_diagnostic("RROC") %>%
  add_effect_diagnostic("RROC") %>%
  add_moderator("Stratified", x2) %>%
  add_moderator("KernelSmooth", x1, x3, x4) %>%
  add_vimp(sample_splitting = FALSE)
cfg$qoi$diag$params <- list(num_bins = 60)      # 不然 RROC 会有 n 行
cfg$qoi$pcate <- PCATE_cfg$new(              # 只为了让效应面模型被拟合
  model_covariates = c("x1", "x2", "x3", "x4"),
  cfgs = list(),
  num_mc_samples = list(x1 = 15, x2 = 15, x3 = 15, x4 = 15))

prepped <- sim %>% attach_config(cfg) %>% make_splits(uid, .num_splits = 4) %>%
  produce_plugin_estimates(y, a, x1, x2, x3, x4) %>% construct_pseudo_outcomes(y, a)
results <- suppressWarnings(estimate_QoI(prepped, x1, x2, x3, x4))
count(results, estimand, level)
```

## MCATE 曲线 {#sec-mcate-plot}

连续调节变量：`value` 是横轴，带真值参照线。
`x1` 的真效应是 $0.5 + 0.8x_1 + 0.6\Pr(x_2 = c)$，
`x3`（只影响基线）和 `x4`（纯噪声）的真效应都是常数。

```{r}
#| label: fig-mcate-continuous
#| fig-cap: "连续调节变量的 MCATE（阴影为 ±1.96 SE，虚线为真值）"
#| fig-height: 3.6
truth <- tibble(
  term = rep(c("x1", "x3", "x4"), each = 2),
  value = c(range(sim$x1), range(sim$x3), range(sim$x4)),
  truth = c(0.5 + 0.8 * range(sim$x1) + 0.6 * mean(sim$x2 == "c"),
            rep(mean(sim$tau), 2), rep(mean(sim$tau), 2))
)

results %>%
  filter(estimand == "MCATE", term %in% c("x1", "x3", "x4")) %>%
  ggplot(aes(x = value)) +
  geom_hline(yintercept = 0, linetype = "dotted", colour = "grey50") +
  geom_ribbon(aes(ymin = estimate - 1.96 * std_error,
                  ymax = estimate + 1.96 * std_error), alpha = 0.25) +
  geom_line(aes(y = estimate), linewidth = 0.7) +
  geom_line(aes(y = truth), data = truth, linetype = "dashed", colour = "firebrick") +
  facet_wrap(~term, scales = "free_x") +
  labs(x = "协变量取值", y = "CATE", title = "边际条件平均治疗效应")
```

只有 `x1` 有真实的斜率，另外两个变量的曲线在真值附近水平摆动——
这正是"用 MCATE 找效应修饰变量"时想看到的对照。
注意曲线只覆盖 5%–95% 分位（`KernelSmooth_cfg$eval_min_quantile` 的默认值）。

离散调节变量：`level` 是横轴。

```{r}
#| label: fig-mcate-discrete
#| fig-cap: "离散调节变量的 MCATE（红点为真值）"
#| fig-height: 3.2
truth_x2 <- tibble(level = levels(sim$x2),
                   truth = as.numeric(tapply(sim$tau, sim$x2, mean)))

results %>%
  filter(estimand == "MCATE", term == "x2") %>%
  ggplot(aes(x = level, y = estimate)) +
  geom_hline(yintercept = 0, linetype = "dotted", colour = "grey50") +
  geom_pointrange(aes(ymin = estimate - 1.96 * std_error,
                      ymax = estimate + 1.96 * std_error)) +
  geom_point(aes(y = truth), data = truth_x2, colour = "firebrick", size = 2.5, shape = 4) +
  labs(x = "x2 的水平", y = "CATE", title = "分层估计的 CATE")
```

## 变量重要性

```{r}
#| label: fig-vimp
#| fig-cap: "调节变量重要性（去掉该变量后 R² 的下降）"
#| fig-height: 2.8
results %>%
  filter(estimand == "VIMP") %>%
  ggplot(aes(x = reorder(term, estimate), y = estimate)) +
  geom_hline(yintercept = 0, linetype = "dashed") +
  geom_pointrange(aes(ymin = estimate - 1.96 * std_error,
                      ymax = estimate + 1.96 * std_error)) +
  coord_flip() +
  labs(x = "调节变量", y = "R² 的下降", title = "VIMP")
```

`sample_splitting = FALSE` 时估计值被截断在 0，
所以 `x3`、`x4` 这类零重要性变量会紧贴 0 线，且区间不对称——
**这种设置下的区间不能用来做"重要性是否为 0"的检验**
（要检验就用 `sample_splitting = TRUE`，代价是区间明显变宽）。

## SuperLearner 集成诊断 {#sec-slrisk}

`SL risk` 是各折交叉验证风险的均值，`SL coefficient` 是各折集成权重的均值。
`term` 列就是[第 2 页](02-recipe-api.qmd#sec-models)讲的学习器名。

```{r}
#| label: fig-sl
#| fig-cap: "SuperLearner 子模型的交叉验证风险与集成权重"
#| fig-height: 4.2
results %>%
  filter(estimand %in% c("SL risk", "SL coefficient")) %>%
  mutate(level = factor(level, c("Propensity Score", "Control Response",
                                 "Treatment Response", "Effect Surface"))) %>%
  ggplot(aes(x = term, y = estimate)) +
  geom_pointrange(aes(ymin = estimate - 1.96 * std_error,
                      ymax = estimate + 1.96 * std_error)) +
  coord_flip() +
  facet_grid(level ~ estimand, scales = "free_x") +
  labs(x = NULL, y = NULL, title = "集成内部：风险与权重")
```

两条读图规则：

- **权重全部压在一个子模型上**（本例线性 DGP 下常见）说明其余学习器没有贡献，
  可以从库里去掉以省时间；反过来权重分散说明确实需要集成。
- **风险的折间标准误很大**说明不同折之间模型表现不稳定，
  通常是样本量不足或有稀有水平。

## RROC {#sec-rroc}

回归 ROC 曲线（Hernández-Orallo 2013）把预测值整体平移一系列常数，
描出"高估总量"与"低估总量"的权衡曲线。越贴近两条坐标轴越好，
其中**不平移**的那个点代表模型本身的表现。

```{r}
#| label: fig-rroc
#| fig-cap: "回归 ROC 曲线（点为不平移时的位置）"
#| fig-height: 3.4
rroc <- filter(results, estimand == "RROC")
# 不平移的那个点是每组的第一行（level 列里的 observed 标记已被覆盖，见下）
observed <- rroc %>% group_by(level) %>% slice_head(n = 1) %>% ungroup()

ggplot(rroc, aes(x = value, y = estimate)) +
  geom_line(aes(group = level)) +
  geom_point(data = observed, colour = "firebrick", size = 2) +
  facet_wrap(~level, scales = "free") +
  labs(x = "高估总量 / n", y = "低估总量 / n", title = "RROC")
```

::: {.callout-important}
## 进入流水线后，`observed` / `shifted` 这个标记会被覆盖掉

`calculate_rroc()` 用 `level` 列区分"不平移"（`observed`）
和"平移后"（`shifted`）：

```{r}
#| label: rroc-level-raw
tidyhte:::calculate_rroc(rnorm(100), rnorm(100), nbins = 4)
```

但 `calculate_diagnostics()` 拿到结果后立刻执行
`result$level <- "Treatment Response"`（或 `"Control Response"` /
`"Effect Surface"`），把这一列整个盖掉：

```{r}
#| label: rroc-level-lost
results %>% filter(estimand == "RROC") %>% count(level)
```

于是**输出里再也找不到哪一行是不平移的那个点**。
官方 vignette 的做法是 `group_by(level) %>% slice_head(n = 1)`——
能用是因为 `calculate_rroc()` 把 `observed` 那行放在最前面，
属于依赖行序的约定，而不是数据里的标记。
:::

::: {.callout-warning}
## `nbins` 的默认值是样本量，不是帮助页写的 100

`calculate_rroc(label, prediction, nbins = 100)` 的默认值是 100，
但流水线里根本不走这个默认值——`estimate_diagnostic()` 里写的是

```r
if ("num_bins" %in% names(params)) nbins <- params$num_bins else nbins <- nrow(data)
```

于是**每个模型每次都返回 $n$ 行**。$n = 10^5$ 的数据上，
光 RROC 就能给结果表加几十万行。

```{r}
#| label: rroc-nbins
#| message: false
cfg_n <- basic_config() %>% add_known_propensity_score("ps") %>%
  add_outcome_model("SL.glm") %>% add_moderator("Stratified", x2) %>% remove_vimp()
cfg_n$qoi$diag <- Diagnostics_cfg$new(outcome = "RROC")      # 不设 params
p2 <- sim %>% attach_config(cfg_n) %>% make_splits(uid, .num_splits = 4) %>%
  produce_plugin_estimates(y, a, x1, x2, x3, x4) %>% construct_pseudo_outcomes(y, a)
estimate_QoI(p2, x2) %>% filter(estimand == "RROC") %>% count(level)
table(sim$a)      # 对照：两臂各自的样本量
```

唯一的调节入口是 `Diagnostics_cfg$params$num_bins`，
而配方 API 里**没有**设置它的函数，`add_known_propensity_score()`
还会把已经设好的 `params` 清空（见[第 2 页](02-recipe-api.qmd#sec-known)）。
:::

## AUC 与 MSE

```{r}
#| label: auc-mse
results %>% filter(estimand %in% c("AUC", "MSE"))
```

- **AUC** 只对倾向得分有意义（标签是 0/1 的治疗）。
  这里约 `r round(results$estimate[results$estimand == "AUC"], 2)`，
  说明协变量确实预测了治疗分配，也就是确实有混杂。
  用**已知**倾向得分时 `add_known_propensity_score()` 会把它删掉。
- **MSE** 三行分别是两个结局模型和效应面模型的均方误差。
  注意效应面那一行的标签是 `.pseudo_outcome`——
  伪结局本身方差就很大，这个数字**不能**和结局模型的 MSE 相比，
  只能和同一个效应面模型的不同配置相比。

## 逐单位 CATE 的分布

有 PCATE 配置时，`.pseudo_outcome_hat` 这一列会留在数据里，
可以直接画个体效应的分布——这是回答"有多少人受益"的最直接材料：

```{r}
#| label: fig-cate-dist
#| fig-cap: "逐单位 CATE 预测值的分布（红线为真 CATE 的分布）"
#| fig-height: 3
#| message: false
fx <- tidyhte:::fit_fx_predictor(prepped, .weights, ".pseudo_outcome", x1, x2, x3, x4,
                                 .pcate.cfg = cfg$qoi$pcate, .Model_cfg = cfg$effect)
tibble(hat = fx$data$.pseudo_outcome_hat, truth = sim$tau) %>%
  ggplot() +
  geom_density(aes(x = hat), fill = "grey70", colour = NA, alpha = 0.8) +
  geom_density(aes(x = truth), colour = "firebrick", linewidth = 0.7) +
  labs(x = "CATE", y = "密度", title = "预测的个体治疗效应 vs 真值")

c(相关系数 = round(cor(fx$data$.pseudo_outcome_hat, sim$tau), 3),
  受益比例_估计 = round(mean(fx$data$.pseudo_outcome_hat > 0), 3),
  受益比例_真值 = round(mean(sim$tau > 0), 3))
```

::: {.callout-note}
## 为什么不用 `predictions = TRUE`

`QoI_cfg$predictions` 返回的行里，`level` 列写的是标识符的**列名**而不是 id
（见[第 6 页](06-estimate-qoi.qmd#sec-predictions)），
对不回原数据。直接调 `tidyhte:::fit_fx_predictor()` 拿
`.pseudo_outcome_hat` 更可靠，代价是用了未导出的函数。
:::

## 本页涉及的帮助主题

`Diagnostics_cfg`、`estimate_diagnostic`、`calculate_diagnostics`、
`calculate_rroc`、`add_propensity_diagnostic`、`add_outcome_diagnostic`、
`add_effect_diagnostic`。
