---
title: "2. 效应修饰变量筛选：get_hte_select()"
subtitle: "causalR 包函数手册"
lang: zh
---

```{r}
#| label: setup
#| include: false
knitr::opts_chunk$set(collapse = TRUE, comment = "#>")
library(causalR)
f3 <- function(x) sprintf("%.3f", x)
```

候选变量有几十个、真正修饰治疗效应的只有少数几个时，`get_hte_select()` 做的是
**第一道粗筛**：逐个候选变量拟合一个个体化获益模型、按获益得分的离散程度排序，
再沿着这个**固定顺序**逐步累加变量，把每一步的得分摘要（可选再加留出样本上的验证指标）
列成一张表、画成一张图，由你（或一个事先指定的指标）决定留几个。

```text
候选变量 ──① 逐个单变量拟合──► 按 imp_metric 排序（ranking）
            ──② 按排序逐步累加──► 每一步的得分摘要 / 验证指标（forward）
            ──③ n_select 或 sel_metric──► selected
```

它和[第 1 页](01-hte.qmd)的 `get_hte()` 是两条独立的路线：

| | `get_hte_select()` | `get_hte()` |
|---|---|---|
| 后端 | `personalized::fit.subgroup()`（加权法 + LASSO） | grf 因果森林 |
| 回答的问题 | 一长串候选里哪些值得留下 | 留下的变量上效应怎样变、亚组效应多大 |
| 混杂调整 | **不建模**：只接受已算好的倾向得分列，或已配好的 1:1 匹配对 | 森林内部估计倾向得分 |
| 输出 | 普通列表（排序表、累加路径、图），不保存模型 | `hte_res`，可交给 `plt_hte_*()` |

`get_hte_select()` 的结果**不是** `hte_res`，不能交给 `plt_hte_*()`。
筛出的变量可以再放进 `get_hte()` 细看；但**混杂变量不能因为"不是修饰变量"就从
`get_hte(adj_var = )` 里删掉**。

## 安装与核对环境 {#sec-sel-env}

```r
remotes::install_github("HUI950319/causalR")
install.packages("personalized")   # 必需：拟合获益模型
install.packages("grf")            # 可选：只有验证指标（AUTOC/QINI/损失）要用
```

本页核对于 **2026 年 9 月 28 日**，代码块由本站渲染时真实执行：

| 项目 | 值 |
|---|---|
| causalR | `r packageVersion("causalR")`（GitHub `main`） |
| personalized | `r packageVersion("personalized")` |
| glmnet | `r packageVersion("glmnet")` |
| grf | `r packageVersion("grf")` |

## 示例数据：40 个候选、8 个真修饰变量 {#sec-sel-data}

仿帮助页的模拟：一个 1:1 随机化试验（已知倾向得分 0.5），生存结局。
40 个候选里 8 个是效应修饰变量（强度从 0.8 递减到 0.08），8 个只影响基线风险，
24 个是纯噪声：

```{r}
#| label: data
set.seed(20260928)
n <- 600L
candidates <- c(sprintf("Modifier_%02d", 1:8),
                sprintf("Prognostic_%02d", 1:8),
                sprintf("Noise_%02d", 1:24))
d <- as.data.frame(matrix(round(rnorm(n * length(candidates)), 3), nrow = n))
names(d) <- candidates
d$z  <- sample(rep(0:1, length.out = n))   # 1:1 随机化
d$ps <- 0.5                                # 已知倾向得分

benefit  <- as.vector(as.matrix(d[candidates[1:8]]) %*%
                        c(0.8, 0.6, 0.45, 0.35, 0.25, 0.18, 0.12, 0.08))
baseline <- as.vector(as.matrix(d[candidates[9:16]]) %*%
                        seq(0.3, 0.05, length.out = 8))
event  <- rexp(n, rate = 0.02 * exp(baseline - (2 * d$z - 1) * benefit / 2))
censor <- rexp(n, rate = 0.008)
d$time <- round(pmin(event, censor), 2)
d$DSS  <- as.integer(event <= censor)
mean(d$DSS)
```

生存结局与 `get_hte()` 一样固定读 `time` 和 `DSS` 两列。所用各列**不允许有缺失或非有限值**，
函数不删行也不插补。

## 默认调用：只排序、不自动选 {#sec-sel-default}

```{r}
#| label: default
ans <- get_hte_select(d, cat_var = "z", candidate_var = candidates,
                      ps_var = "ps", fit_args = list(nfolds = 5L))
names(ans)
ans$selected
```

默认 `imp_metric = "score_sd"`、`sel_metric = NULL`、`n_select = NULL`：
按获益得分的标准差排序、走完整条累加路径，但**不替你选**（`selected` 为 `NULL`）。

### 单变量排序 {#sec-sel-ranking}

```{r}
#| label: ranking
head(ans$ranking[, c("rank", "variable", "score_sd", "score_iqr", "score_mean")], 12)
```

8 个真修饰变量里，排进前 8 名的有
`r sum(grepl("^Modifier", head(ans$ranking$variable, 8)))` 个。
最强的两个排在最前，但前 8 名里也混进了噪声和预后变量，弱修饰变量的名次也不按真实强度排列。
有 `r sum(ans$ranking$score_sd == 0)` 个候选被 LASSO 压成常数得分（`score_sd` 为 0），
其中包括修饰变量
`r paste(intersect(ans$ranking$variable[ans$ranking$score_sd == 0], candidates[1:8]), collapse = "、")`；
它们排在末尾，并列时保持候选的输入顺序。

### 固定顺序的累加路径 {#sec-sel-forward}

```{r}
#| label: forward
head(ans$forward[, c("step", "added_variable", "n_vars", "score_sd",
                     "score_iqr", "score_mean")], 12)
```

累加时**从不重排剩余候选、也从不剔除已加入的变量**；第 1 步直接复用排序第一名的单变量拟合。
加入一个变量后 `score_sd` 下降并不稀奇：LASSO 在新的设计矩阵上重新选惩罚，
可能把已有变量的系数一起收缩。

### 组合图 {#sec-sel-plot}

`ans$plots` 里有三张 ggplot（不会自动打印或保存）：`ranking`、`forward` 和 `combined`。
`combined` 把单变量排序的条形图（下横轴）与累加路径（上横轴）对齐：

```{r}
#| label: plot-combined
#| fig-width: 10
#| fig-height: 7.5
#| column: page
ans$plots$combined
```

没有设 `sel_metric` 时，折线画的是**累加模型的平均获益得分**，红色标出它的第一个最大值——
这只是一个标记，不会写进 `selected`。上下两根横轴的数值没有共同尺度，
次坐标轴只是为了显示做的线性变换。

## 用验证指标选模型大小 {#sec-sel-validate}

`imp_metric` 或 `sel_metric` 取 `"autoc"`、`"qini"`、`"r_loss"`、`"dr_loss"` 之一时，
**验证模式**自动打开：

1. 按 `eval_args$train_frac`（默认 0.5）把样本切成训练与评估两半
   （PS 路线按处理臂分层，匹配路线整对切分）；
2. 所有 personalized 模型只在训练半拟合，对评估半预测获益得分；
3. 在评估半上拟合**一片固定的 grf 森林**（生存结局用 `causal_survival_forest()`），
   用它的双稳健得分评估每个模型的得分排序：AUTOC、QINI 是 RATE 点估计（不做 bootstrap），
   连续结局另给 R-loss 与 DR-loss。

```{r}
#| label: validate
val <- get_hte_select(d, cat_var = "z", candidate_var = candidates,
                      ps_var = "ps",
                      imp_metric = "score_iqr", sel_metric = "autoc",
                      fit_args  = list(nfolds = 5L),
                      eval_args = list(time = 24, num.trees = 500L))
val$selected
head(val$forward[, c("step", "added_variable", "n", "n_eval", "score_iqr",
                     "autoc", "qini")], 10)
```

生存验证需要 `eval_args$time`，单位与 `time` 列相同；`target` 默认 `"RMST"`，
所以 AUTOC 与 `time` 同单位。AUTOC 在第 `r val$analysis$best_step` 步取到最大，
选出的 `r length(val$selected)` 个变量里有 `r sum(grepl("^Noise", val$selected))` 个是纯噪声。
这些 RATE 点估计不带标准误（`R = 0`），相邻两步的差异是否超出抽样误差，函数不作判断。

```{r}
#| label: plot-validate
#| fig-width: 10
#| fig-height: 7.5
#| column: page
val$plots$combined
```

设了 `sel_metric` 后，组合图的折线换成该指标，红色标出**被选中**的那一步；
手工给 `n_select` 时另画一条蓝色点线，`n_select` 优先于 `sel_metric`。

::: {.callout-warning}
## 验证指标选出来的不是无偏的最终表现

同一个评估半既用来挑模型大小（或排序），又报告挑中那一步的指标，
所以胜出的 AUTOC 偏乐观。要评估整个筛选流程，需要独立测试集或外层重抽样；
函数不做这一步，也不会把选中的模型在全样本上重拟合。
一步要成为"合格"的候选，只需训练得分不是常数，且（对有基线的指标）严格优于无异质性的基线
（AUTOC / QINI / `score_sd` / `score_iqr` 的基线是 0）——这只是最低门槛，**不是显著性检验**。
:::

### 换种子看筛选稳定性 {#sec-sel-stability}

验证模式下 `seed` 同时决定切分，所以换种子重复调用，相当于对整个筛选流程重抽样。
被选中的频率描述的是**筛选的稳定性**，不是测试集表现：

```{r}
#| label: stability
picks <- lapply(1:5, function(s) {
  get_hte_select(d, cat_var = "z", candidate_var = candidates, ps_var = "ps",
                 imp_metric = "score_iqr", sel_metric = "autoc",
                 fit_args = list(nfolds = 5L),
                 eval_args = list(time = 24, num.trees = 500L),
                 seed = s)$selected
})
lengths(picks)
freq <- table(factor(unlist(picks), levels = candidates)) / length(picks)
head(sort(freq, decreasing = TRUE), 12)
```

## 连续与二分类结局 {#sec-sel-other}

`surv` 换成列名即可。连续结局可以用 R-loss / DR-loss 这两个替代损失选模型大小（越小越好）；
二分类和生存结局的原始获益得分不是风险差或 RMST 差，**不能**用这两个损失，会直接报错。

```{r}
#| label: continuous
d$y <- round(1 + as.vector(as.matrix(d[candidates[9:16]]) %*%
                             seq(0.6, 0.1, length.out = 8)) +
               d$z * benefit + rnorm(n), 3)
cy <- get_hte_select(d, cat_var = "z", candidate_var = candidates,
                     surv = "y", ps_var = "ps", sel_metric = "r_loss",
                     fit_args = list(nfolds = 5L),
                     eval_args = list(num.trees = 500L))
cy$selected
head(cy$forward[, c("step", "added_variable", "score_sd", "autoc",
                    "r_loss", "dr_loss")], 8)
```

连续结局下，加权法的平方损失把处理编码成 −1/+1，总体最优的获益得分是均值差的一半，
所以两个损失都用 `tau = 2 * benefit.score` 计算。它们是替代损失，不是个体效应的真实误差。

## 两条混杂处理路线 {#sec-sel-routes}

`ps_var` 与 `match_var` **必须且只能给一个**，函数内部不拟合倾向得分、也不做匹配：

| 路线 | 参数 | 数据要求 | 交叉验证折 |
|---|---|---|---|
| 倾向得分 | `ps_var` | 一列已算好的处理概率，严格在 (0, 1) 内；随机试验就是常数 | 按"处理臂 × 事件（或结局类别）"分层发折，所有模型共用；任何训练折缺臂或缺事件时提前报错 |
| 1:1 匹配 | `match_var` | 标识匹配对的列，每对恰好一个处理、一个对照（例如 `get_PSM()` 的 `s_nearest`，只保留匹配上的行） | 由 personalized 按对发折，不能事先固定 |

倾向得分应当在**不看结局**的情况下构造，否则会把结局信息漏进筛选。
无论哪条路线，匹配或双稳健得分都不能消除未测混杂。

## 参数 {#sec-sel-args}

| 参数 | 默认 | 说明 |
|---|---|---|
| `data` | — | 数据框；所用各列不得缺失 |
| `cat_var` | — | 二分类处理列，规则同 `get_hte()`（第二个水平是治疗组） |
| `candidate_var` | — | 候选修饰变量；数值、逻辑、因子、字符均可，常数列被拒绝；分类变量的哑变量列作为一个整体进出 |
| `surv` | `TRUE` | `TRUE` 读 `time` + `DSS`（Cox 损失）；列名为连续（平方损失）或 0/1 二分类（logistic 损失）；`FALSE` 不支持 |
| `match_var` / `ps_var` | `NULL` | 两条路线二选一，见上 |
| `n_select` | `NULL` | 手工指定保留前几个；优先于 `sel_metric`，但 `sel_metric` 的最优步仍会报告 |
| `imp_metric` | `"score_sd"` | 单变量排序指标，见下表 |
| `sel_metric` | `NULL` | 累加路径上的选择指标；`NULL` 为不自动选 |
| `fit_args` | `list(nfolds = 10L, standardize = TRUE)` | LASSO 惩罚交叉验证的折数（至少 3）与是否标准化；可只覆盖其中一项 |
| `eval_args` | `list(train_frac = 0.5, adjust_var = NULL, target = "RMST", time = NULL, num.trees = 2000L)` | 验证模式的设置；`adjust_var` 是评估森林额外调整的列（必要的混杂放这里），`time` 在生存验证时必填 |
| `seed` | `123L` | 所有拟合（及验证切分）的种子；结束后恢复调用者的随机数状态 |
| `verbose` | `FALSE` | 逐个报告正在拟合的变量与累加步 |

### 指标 {#sec-sel-metrics}

| 指标 | 类型 | 方向 | 说明 |
|---|---|---|---|
| `score_sd` | 描述（训练样本） | 越大越好 | 获益得分的标准差（默认排序指标） |
| `score_iqr` | 描述 | 越大越好 | 四分位距，对极端得分更稳健 |
| `score_mean_abs` | 描述 | 越大越好 | 得分绝对值的均值 |
| `score_median`、`score_mean` | 描述 | 越大越好 | 得分的中位数、带符号均值（位置指标，没有基线） |
| `autoc`、`qini` | 验证 | 越大越好 | 评估半上的 RATE 点估计，可以为负 |
| `r_loss`、`dr_loss` | 验证（仅连续结局） | 越小越好 | 评估半上的替代损失 |

描述指标只是得分的摘要，不是 HR、不是绝对 CATE、也不是变量重要性检验；
把得分离散度或位置最大化本身，**不构成**预测准确的证据。

## 返回值 {#sec-sel-value}

| 元素 | 内容 |
|---|---|
| `ranking` | 每个候选一行：`rank`、`variable`、`n`（训练行数）、`n_eval`（验证行数），以及上表全部指标，按 `imp_metric` 排好序 |
| `forward` | 累加路径每步一行：`step`、`added_variable`、`n_vars`、`variables`（列表列）、`n`、`n_eval` 与全部指标 |
| `selected` | 选中的前缀变量；两个选择控制都为 `NULL` 时是 `NULL`；`sel_metric` 找不到合格步时是 `character(0)` |
| `plots` | `ranking`、`forward`、`combined` 三张 ggplot |
| `analysis` | 结局与处理映射、损失函数、设计列映射、种子、切分行号、PS 路线的折号、`best_step`、`sel_baseline`、`selected_step`、依赖版本、`warnings` 等 |

不保留任何拟合模型、个体获益得分或输入数据。后端的警告都收进 `analysis$warnings`；
本机 glmnet 5.0 会对每次 Cox 拟合提示下一版的并列处理方式将改变，
所以这张表在生存结局下会很长（本例 `r nrow(ans$analysis$warnings)` 行），不代表拟合出错。

## 慢在哪里 {#sec-sel-speed}

默认路线要拟合 $2p - 1$ 个模型（$p$ 为候选数），每个都含一轮 `cv.glmnet()`。
personalized 0.2.8 在模型一个变量都没选中时，会**写死地**再重跑惩罚交叉验证最多 4 次；
PS 路线的折是固定的，这几次重跑是完全重复的计算，所以全是噪声的候选反而最费时。
本页的默认调用在本机十来秒；候选上百个、样本上万时，先减 `fit_args$nfolds`
（例如 5）再考虑其它办法。

## 参考文献 {#sec-sel-refs}

- Chen S, Tian L, Cai T, Yu M (2017). A general statistical framework for subgroup
  identification and comparative treatment scoring. *Biometrics* 73(4):1199–1209.
- Huling JD, Yu M (2021). Subgroup identification using the personalized package.
  *Journal of Statistical Software* 98(5):1–60.
- Yadlowsky S, Fleming S, Shah N, Brunskill E, Wager S (2025). Evaluating treatment
  prioritization rules via rank-weighted average treatment effects.
  *Journal of the American Statistical Association* 120(549).
- Nie X, Wager S (2021). Quasi-oracle estimation of heterogeneous treatment effects.
  *Biometrika* 108(2):299–319.

完整说明见 `?get_hte_select`。
