---
title: "3. 倾向评分匹配、加权与平衡：get_PSM() / get_PSW() / get_bal()"
subtitle: "causalR 包函数手册"
lang: zh
---

```{r}
#| label: setup
#| include: false
knitr::opts_chunk$set(collapse = TRUE, comment = "#>")
library(causalR)
f3 <- function(x) sprintf("%.3f", x)
```

这三个函数处理的是同一件事的三个侧面：**用一个倾向得分构造可比的两组，并检查它们是否真的可比。**
它们只做"设计"——构造权重、匹配队列、诊断平衡——**不估计治疗效应**；
效应留给你挑定方案之后的结局模型。

| 函数 | 做什么 | 返回 | 配套绘图 |
|---|---|---|---|
| `get_PSW()` | 一个倾向得分 → 最多六种倾斜函数权重（IPTW、SMR、重叠、匹配、熵权重），并排比较有效样本量、权重分布与平衡 | `psw_res` | `plt_PSW()` |
| `get_PSM()` | 一个倾向得分 → MatchIt 的任意几种匹配算法，并排比较保留样本、匹配权重与平衡 | `psm_res` | `plt_PSM()` |
| `get_bal()` | 匹配与加权方案混在一起，画在**同一张** love plot 上；可选生成每个方案的基线表 | 列表（图、平衡表、权重、表） | 自带 |

`get_PSW()` 与 `get_PSM()` 是一对：共用倾向得分模型、`w_` 权重列命名和诊断表结构。
有一个参数名要特别注意：

| | `get_PSW()` | `get_PSM()` |
|---|---|---|
| 选**倾向得分模型** | `method`（`"glm"`、`"gbm"`、`"cbps"`、`"bart"`、`"super"`） | `ps_method` |
| 选**方案** | `estimand`（六种权重） | `method`（匹配算法），`estimand` 只取一个 |

## 安装与核对环境 {#sec-ps-env}

```r
remotes::install_github("HUI950319/causalR")   # Imports 已含 MatchIt、WeightIt、cobalt
install.packages(c("halfmoon", "optmatch", "gtsummary", "survey"))
```

`halfmoon` 给 `get_PSW()` / `get_PSM()` 算平衡表（`balance = TRUE`，默认）；
`optmatch` 是 `"optimal"` 与 `"full"` 匹配的后端；`gtsummary` + `survey` 只有
`get_bal(tbl = TRUE)` 要用。本页核对于 **2026 年 9 月 28 日**，代码块由本站渲染时真实执行：

| 项目 | 值 |
|---|---|
| causalR | `r packageVersion("causalR")`（GitHub `main`） |
| MatchIt / WeightIt | `r packageVersion("MatchIt")` / `r packageVersion("WeightIt")` |
| cobalt / halfmoon | `r packageVersion("cobalt")` / `r packageVersion("halfmoon")` |

## 示例数据 {#sec-ps-data}

一个有混杂的观察性队列：年龄、性别、分期、BMI、吸烟都影响是否接受治疗，
其中年龄、分期、吸烟同时影响结局。治疗效应恒为 **1**，所以 ATE、ATT、ATO 等估计量的真值都是 1。

```{r}
#| label: data
set.seed(20260928)
n <- 1000
d <- data.frame(
  age    = round(rnorm(n, 62, 10)),
  sex    = factor(sample(c("Female", "Male"), n, replace = TRUE)),
  stage  = factor(sample(c("I", "II", "III"), n, replace = TRUE,
                         prob = c(0.40, 0.35, 0.25))),
  bmi    = round(rnorm(n, 25, 4), 1),
  smoker = rbinom(n, 1, 0.3)
)
lp <- -1.4 + 0.06 * (d$age - 62) + 0.5 * (d$sex == "Male") +
  0.7 * (d$stage == "II") + 1.4 * (d$stage == "III") -
  0.05 * (d$bmi - 25) + 0.6 * d$smoker
d$z <- rbinom(n, 1, plogis(lp))
d$y <- round(10 + 0.2 * (d$age - 62) + 1.5 * (d$stage == "III") +
               0.8 * d$smoker + 1 * d$z + rnorm(n, sd = 2), 2)
adj <- c("age", "sex", "stage", "bmi", "smoker")

c(treated = mean(d$z), naive_diff = unname(diff(tapply(d$y, d$z, mean))))
```

不调整的组间差约为真值的两倍——治疗组更老、分期更晚、吸烟更多。

## get_PSW()：六种权重一次看完 {#sec-psw}

```{r}
#| label: psw
pw <- get_PSW(d, treat = "z", adj_var = adj)
pw
```

倾向得分只拟合一次，六种权重共用它。`$stats` 每种权重一行，15 列固定：

```{r}
#| label: psw-stats
pw$stats[, c("estimand", "ess", "ess_pct", "w_min", "w_max", "w_cv",
             "smd_max", "smd_over")]
```

有效样本量 $\text{ESS} = (\sum w)^2 / \sum w^2$：本例 ATO 保留的信息最多，
ATC 最少；`ess_pct` 是它占样本量的比例。
`smd_max` 是各协变量绝对 SMD 的最大值，
`smd_over` 数超过 0.1 的个数。ATO 一行的 `smd_max` 小到 $10^{-13}$ 量级：
倾向得分是对同一组协变量的 logistic 回归时，**重叠权重让两臂协变量均值精确相等**，
这是它的代数性质，不是巧合。

### 六种权重 {#sec-psw-schemes}

记 $e = P(Z = 1 \mid X)$，倾斜函数 $h(e)$ 决定目标人群，权重为 $h(e)/e$（处理组）与
$h(e)/(1-e)$（对照组）（Li, Morgan & Zaslavsky, 2018）：

| `estimand` | $h(e)$ | 处理组 / 对照组权重 | 常见名称 |
|---|---|---|---|
| `"ATE"` | $1$ | $1/e$ / $1/(1-e)$ | IPTW |
| `"ATT"` | $e$ | $1$ / $e/(1-e)$ | SMR 加权 |
| `"ATC"` | $1-e$ | $(1-e)/e$ / $1$ | 也写作 ATU |
| `"ATO"` | $e(1-e)$ | $1-e$ / $e$ | 重叠权重（OW） |
| `"ATM"` | $\min(e, 1-e)$ | — | 匹配权重 |
| `"EW"` | $-\{e\ln e + (1-e)\ln(1-e)\}$ | — | 熵权重（ATEN） |

默认 `method = "glm"` 时，这里的权重与 `WeightIt::weightit()` 自己的权重逐位一致
（`"EW"` 在 WeightIt 里没有对应）。`"cbps"` 和 `"gbm"` 会针对某个估计量去拟合得分，
而 `get_PSW()` 统一用 `estimand = "ATE"` 拟合一次再共享，所以与
`weightit(method = "cbps", estimand = "ATO")` **有意不同**；`"gbm"` 还是随机的，先 `set.seed()`。

### 修剪、截断与稳定化 {#sec-psw-trim}

处理顺序固定为：拟合（或读 `ps`）→ **修剪** → 可选在保留样本上重拟合 → **截断** → 构造权重 → 稳定化。

```{r}
#| label: psw-trim
# Crump 等 (2009) 的最优对称修剪：被修剪的行保留，但得分与权重记 NA
pw_cr <- get_PSW(d, treat = "z", adj_var = adj, estimand = c("ATE", "ATO"),
                 trim_args = list(method = "cr"), verbose = TRUE)
pw_cr$stats[, c("estimand", "n", "n_treat", "n_ctrl", "ess", "w_max")]

# 按分位数截断得分，再做稳定化 IPTW
pw_st <- get_PSW(d, treat = "z", adj_var = adj, estimand = "ATE",
                 stabilize = TRUE,
                 trunc_args = list(method = "pctl", lower = 0.01, upper = 0.99))
pw_st$stats[, c("estimand", "ess", "w_min", "w_max", "w_mean")]
```

- **修剪**（`trim_args`）把单位移出分析人群：`"ps"` 按得分绝对界（默认 0.1 / 0.9）、
  `"pctl"` 按分位数（默认 1% / 99%）、`"cr"` 用数据算 Crump 最优界（不接受 `lower` / `upper`）。
  `refit = TRUE`（默认）在保留样本上重拟合得分；重拟合后的得分不再修剪，所以保留单位的得分
  可能落在窗口外，`.trimmed` 列记录的是第一轮。
- **截断**（`trunc_args`）不删人，只把极端得分拉回界内。
- **稳定化**（`stabilize = TRUE`）乘以观察到的处理的边际概率，只对 ATE 有定义；
  所选估计量里没有 ATE 时设 `TRUE` 会报错，而不是静默忽略。

### 参数 {#sec-psw-args}

| 参数 | 默认 | 说明 |
|---|---|---|
| `data`、`treat` | — | 数据与二分类处理列（0/1、逻辑，或第二个水平为治疗组的两水平因子 / 字符） |
| `adj_var` | `NULL` | 倾向得分模型的协变量；不给 `ps` 时必填，`balance = TRUE` 时也必填 |
| `ps` | `NULL` | 已算好的得分列，严格在 (0, 1) 内；给了就跳过建模 |
| `estimand` | 六种全选 | 每种一列权重、一行 `$stats` |
| `method` | `"glm"` | 倾向得分模型，经 `WeightIt::weightit()` 拟合、只取得分；`"super"` 要在 `ps_args` 里写 `SL.library` |
| `stabilize` | `FALSE` | 稳定化，仅 ATE |
| `trim_args` | `list(method = "none", lower = NULL, upper = NULL, refit = TRUE)` | 修剪 |
| `trunc_args` | `list(method = "none", lower = 0.01, upper = 0.99)` | 截断 |
| `balance` | `TRUE` | 用 `halfmoon::check_balance()` 算每种权重下的 SMD |
| `ps_args` | `list()` | 传给 `WeightIt::weightit()`，如 `list(link = "probit")` |
| `verbose` | `FALSE` | 报告修剪掉多少、删了多少不完整行 |

返回的 `$data` 是原数据加 `ps`、`.trimmed` 和 `w_ate` … `w_ew` 六列权重；
`$balance` 是 halfmoon 的长表；`$fit` 是 `weightit` 对象（给了 `ps` 时为 `NULL`）。

## plt_PSW()：四种诊断图 {#sec-plt-psw}

`type` 取 `"love"`（默认，有平衡表时）、`"ess"`、`"weight"`、`"ps"`，
`estimand` 可只画其中几种：

```{r}
#| label: plt-psw-love
#| fig-width: 7
#| fig-height: 5
plt_PSW(pw, "love")
```

```{r}
#| label: plt-psw-ess
#| fig-width: 7
#| fig-height: 4.5
plt_PSW(pw, "ess")
```

```{r}
#| label: plt-psw-weight
#| fig-width: 8
#| fig-height: 6.8
plt_PSW(pw, "weight")
```

```{r}
#| label: plt-psw-ps
#| fig-width: 8
#| fig-height: 6.8
plt_PSW(pw, "ps", estimand = c("ATE", "ATT", "ATO", "ATM"))
```

`"ps"` 图把两臂的得分直方图上下镜像，淡色是加权前、实色是加权后；
ATO、ATM 把得分两端的人压下去，ATE 反而把它们放大。
分期在 love plot 里按**水平**逐行显示（`stageI`、`stageII`、`stageIII`），这是 halfmoon 的口径。

| 参数 | 默认 | 说明 |
|---|---|---|
| `x` | — | `get_PSW()` 的结果 |
| `type` | `"love"` | `"love"` / `"ess"` / `"weight"` / `"ps"` |
| `estimand` | `NULL` | 只画其中几种；`"love"` 总是保留未加权作参照 |
| `threshold` | `0.1` | love plot 的参考线 |
| `bins` | `40L` | `"ps"` 直方图的分箱数 |
| `title`、`save` | `NULL`、`list()` | 标题；PDF 输出（缺省宽高取 `attr(p, "plot_size")`） |

## get_PSM()：几种匹配并排比较 {#sec-psm}

```{r}
#| label: psm
pm <- get_PSM(d, treat = "z", adj_var = adj,
              method = c("nearest", "full"), caliper = 0.2)
pm
```

```{r}
#| label: psm-stats
pm$stats[, c("method", "n", "n_treat", "n_ctrl", "n_unmatched",
             "n_discarded", "pct_retained", "n_pairs", "ess", "smd_max")]
```

- `n_unmatched`（没找到配对）与 `n_discarded`（在共同支撑之外被丢弃）是两回事，分开报告。
- 1:1 最近邻加卡钳丢掉了约三成样本；全匹配几乎人人保留，**但有效样本量反而更小**——
  它靠大小不一的匹配集保留所有人，对照组权重高度不均。这就是为什么要同时看 `ess`，
  而不只看"匹配上了多少人"。
- `caliper` 的单位是**倾向得分（概率尺度）的标准差**。Austin 常用的 0.2 SD 是 logit 尺度上的，
  这里无法完全复现。

`$data` 保留全部输入行，每个方案各加两列：权重 `w_<method>`（未匹配为 0）
和匹配集编号 `s_<method>`（未匹配为 `NA`；有放回匹配时整列为 `NA`）：

```{r}
#| label: psm-data
head(pm$data[, c("z", "ps", "w_nearest", "s_nearest", "w_full", "s_full")])
```

### 每种算法接受什么 {#sec-psm-methods}

以下按 MatchIt 4.7.2 实测，而非推断：

| `method` | 允许的 `estimand` | 用到的参数 | 依赖 |
|---|---|---|---|
| `"nearest"`（默认） | ATT、ATC | `ratio`、`caliper`、`replace` | — |
| `"optimal"` | ATT、ATC | `ratio` | optmatch |
| `"full"` | ATT、ATC、ATE | `caliper` | optmatch |
| `"genetic"` | ATT、ATC | `ratio`、`caliper`、`replace` | Matching + rgenoud，慢 |
| `"cem"` | ATT、ATC、ATE | — | — |
| `"exact"` | ATT、ATC、ATE | — | —（连续协变量会失败） |
| `"subclass"` | ATT、ATC、ATE | — | — |

每种算法只拿到它用得上的参数（MatchIt 对每个被忽略的参数都会警告），实际收到的参数记在
`attr(x, "analysis")$specs`。`"cem"` 与 `"exact"` 不用倾向得分，直接在协变量上粗化或精确匹配。
任何一个方法失败，整个调用就停下并报出方法名，不返回部分结果。

`get_PSM()` 固定 `normalize = FALSE`：ATT 的对照组权重之和等于处理组人数，
与教科书里的权重一致；有效样本量与这个设置无关。

### 参数 {#sec-psm-args}

| 参数 | 默认 | 说明 |
|---|---|---|
| `data`、`treat` | — | 同 `get_PSW()` |
| `adj_var` | `NULL` | 匹配与报告平衡用的协变量 |
| `ps` | `NULL` | 已算好的得分列 |
| `method` | `"nearest"` | 可多选的匹配算法，每种一行 `$stats`、两列 `w_` / `s_` |
| `estimand` | `"ATT"` | 只取一个，对每种算法校验 |
| `ratio` | `1` | 每个处理单位配几个对照 |
| `caliper` | `NULL` | 卡钳，单位为得分的标准差（概率尺度），常用 0.1–0.2 |
| `replace` | `FALSE` | 有放回匹配；对照权重变为被使用的次数 |
| `ps_method` | `"glm"` | 倾向得分模型，同 `get_PSW()` 的 `method` |
| `match_args` | `list()` | 其它 `MatchIt::matchit()` 参数，如 `exact`、`mahvars`、`m.order`、`discard` |
| `balance`、`ps_args`、`verbose` | `TRUE`、`list()`、`FALSE` | 同 `get_PSW()` |

## plt_PSM()：同样的四种图 {#sec-plt-psm}

```{r}
#| label: plt-psm-love
#| fig-width: 7
#| fig-height: 5
plt_PSM(pm, "love")
```

```{r}
#| label: plt-psm-ess
#| fig-width: 7.5
#| fig-height: 4.5
plt_PSM(pm, "ess")
```

```{r}
#| label: plt-psm-ps
#| fig-width: 8
#| fig-height: 4.2
plt_PSM(pm, "ps")
```

`"ps"` 图的淡色是全队列、实色是匹配后样本；`"weight"` 图只画匹配上的单位。
参数与 `plt_PSW()` 相同，只是按 `method` 而不是 `estimand` 选方案。

## 选定方案之后：估计效应 {#sec-ps-effect}

两个函数都不估计效应。挑定方案后，把对应的权重列交给结局模型。以重叠权重为例：

```{r}
#| label: effect-psw
fit_w <- lm(y ~ z, data = pw$data, weights = w_ato)
c(estimate = unname(coef(fit_w)["z"]),
  robust_se = unname(sqrt(diag(sandwich::vcovHC(fit_w, type = "HC0")))["z"]))
```

无放回匹配要按匹配集聚类计算标准误。`s_nearest` 在未匹配的行上是 `NA`，
**先取匹配上的行**，否则 `sandwich::vcovCL()` 会因聚类变量含 `NA` 报错：

```{r}
#| label: effect-psm
m <- subset(pm$data, w_nearest > 0)
fit_m <- lm(y ~ z, data = m, weights = w_nearest)
c(estimate = unname(coef(fit_m)["z"]),
  cluster_se = unname(sqrt(diag(sandwich::vcovCL(fit_m, cluster = m$s_nearest)))["z"]))
```

两个估计都落在真值 1 的两个标准误以内。这里的稳健标准误没有计入倾向得分本身的估计误差。
有放回匹配要用 `MatchIt::get_matches()` 展开 `pm$fit` 里对应的对象，
同时考虑匹配集与重复使用的单位。生存结局同理，例如
`survival::coxph(Surv(time, event) ~ z, data = pw$data, weights = w_ato, robust = TRUE)`。

::: {.callout-note}
## 权重列不要交给 `RegR::get_eff_cat()`

`RegR::get_eff_cat()` 会在内部**重新拟合**自己的倾向得分模型，
所以这里做的修剪、截断和重拟合都不会传过去。
:::

## get_bal()：所有方案放在一张 love plot 上 {#sec-bal}

`get_PSW()` 与 `get_PSM()` 各自只比同一类方案。`get_bal()` 把匹配和加权混在一起拟合，
用**同一个分母**计算 SMD，画在一张图上。默认用全部 7 个简写：

```{r}
#| label: bal-default
#| fig-width: 8
#| fig-height: 5
gb <- get_bal(d, treat = "z", adj_var = adj)
gb$plt
```

| 简写 | 展开为 | 图例标签 |
|---|---|---|
| `"PSM"` | `get_PSM(method = "nearest", estimand = "ATT", ratio = 1, caliper = 0.2)` | PS matching (nearest, ATT) |
| `"ATE"` | `get_PSW(estimand = "ATE")`，logistic 得分 | IPTW (ATE) |
| `"ATT"` / `"ATC"` | 同上 | SMR weighting (ATT) / (ATC) |
| `"ATO"` / `"ATM"` / `"EW"` | 同上 | Overlap / Matching / Entropy weighting |

```{r}
#| label: bal-value
head(gb$balance, 10)
names(gb$data)
```

返回列表有 `plt`（love plot）、`balance`（`variable`、`method`、带符号的 `smd`）、
`data`（完整病例，每个方案一列权重，以方案标签命名；未匹配与被修剪的单位权重为 0），
以及只在要求时生成的 `tbl`。

### 自定义方案 {#sec-bal-custom}

`methods` 也可以是一个命名列表：名字是图例标签，元素写明 `design = "matching"` 或
`"weighting"`，其余字段就是 `get_PSM()` / `get_PSW()` 的参数。未命名的元素按简写展开，
所以调过参的方案和默认方案可以写在一起：

```{r}
#| label: bal-custom
#| fig-width: 8
#| fig-height: 5
gb2 <- get_bal(
  d, treat = "z", adj_var = adj,
  methods = list(
    `PSM 1:2, caliper 0.1`  = list(design = "matching", ratio = 2, caliper = 0.1),
    `Stabilized IPTW (ATE)` = list(design = "weighting", estimand = "ATE",
                                   stabilize = TRUE),
    "ATO"
  ),
  cat_smd   = "level",
  var_names = c(age = "Age (years)", bmi = "BMI", smoker = "Current smoker"),
  love_args = list(threshold = 0.05, legend_position = "bottom")
)
gb2$plt
```

MatchIt 的警告是说对照组不够给每个处理单位配满 2 个，1:2 匹配在对照不足两倍时就会这样。
方案里的 `method` 沿用两个函数各自的含义：`"matching"` 下是匹配算法，
`"weighting"` 下是倾向得分模型。`data`、`treat`、`adj_var`、`balance` 由 `get_bal()` 设定，
写进方案会报错；最多 14 个方案。稳定化只在每臂内乘一个常数，
所以稳定化 IPTW 的平衡与未稳定化的**完全相同**。

### SMD 的口径 {#sec-bal-smd}

三处 SMD 数值会略有出入，都是约定不同，不是算错：

| 位置 | 分母 | 三水平以上的因子 |
|---|---|---|
| `get_bal()` 的图与 `$balance` | 未加权合并 SD $\sqrt{(s_1^2 + s_0^2)/2}$（cobalt，方差除以 $n-1$） | `cat_smd = "overall"`（默认）：一行无符号的 Yang & Dalton 多元 SMD；`"level"`：逐水平带符号 |
| `plt_PSW()` / `plt_PSM()` | 同样是未加权合并 SD，但经 halfmoon / `smd::smd()`，方差除以 $n$；`get_PSW()` 在修剪后的行上算 | 逐水平 |
| `get_bal()` 的 `$tbl` | gtsummary 的 `add_difference(test = ~ "smd")`，取绝对值 | 等于 `"overall"` |

多元 SMD 永远不小于单个水平的最大绝对 SMD，所以对它用同一个阈值更严格。

### 基线表 {#sec-bal-tbl}

`tbl = TRUE` 为未调整样本和每个方案各生成一段"均值 (SD) / n (%) + SMD + P"，
并排合并成一张 gtsummary 表。加权方案通过 survey 设计汇总，零权重行保留在设计里：

```{r}
#| label: bal-tbl
#| column: page
gb3 <- get_bal(d, treat = "z", adj_var = adj, methods = c("PSM", "ATO"),
               tbl = TRUE)
gb3$tbl
```

建表比算平衡慢得多：`cores`（默认 `NULL`）控制并行的进程数，Linux / macOS 用 fork，
Windows 起 PSOCK 集群（要多花几秒）。连续变量的 P 值是秩检验，比较的是整个分布，
所以 SMD 很小时 P 也可能很小。

### 参数 {#sec-bal-args}

| 参数 | 默认 | 说明 |
|---|---|---|
| `data`、`treat`、`adj_var` | — | 同上；`adj_var` 必填 |
| `methods` | 7 个简写 | 简写向量，或命名的方案列表（可混入未命名简写） |
| `cat_smd` | `"overall"` | 三水平以上因子的汇总方式 |
| `tbl` | `FALSE` | 是否生成 `$tbl`（需要 gtsummary + survey） |
| `cores` | `NULL` | 建表的并行进程数 |
| `var_names` | `RegR::name_map_seer` | 显示标签，与 SEER 字典合并、你的标签优先；`NULL` 保留列名 |
| `love_args` | `list()` | `threshold`、`colors`、`shapes`、`size`、`line`、`var_order`、`base_size`、`ref_color`、`legend_position`、`legend_justification` |
| `save_plt` | `list()` | 经 `RegR::save_plt()` 存 PDF |
| `save_tbl` | `list()` | 经 `RegR::save_tb()` 存 Word；非空时即使 `tbl = FALSE` 也会建表 |

## 参考文献 {#sec-ps-refs}

- Li F, Morgan KL, Zaslavsky AM (2018). Balancing covariates via propensity score
  weighting. *Journal of the American Statistical Association* 113(521):390–400.
- Crump RK, Hotz VJ, Imbens GW, Mitnik OA (2009). Dealing with limited overlap in
  estimation of average treatment effects. *Biometrika* 96(1):187–199.
- Ho DE, Imai K, King G, Stuart EA (2011). MatchIt: nonparametric preprocessing for
  parametric causal inference. *Journal of Statistical Software* 42(8):1–28.
- Austin PC (2011). Optimal caliper widths for propensity-score matching when
  estimating differences in means and differences in proportions in observational
  studies. *Pharmaceutical Statistics* 10(2):150–161.
- Yang D, Dalton JE (2012). A unified approach to measuring the effect size between
  two groups using SAS. SAS Global Forum 2012, Paper 335-2012.

完整说明见 `?get_PSW`、`?get_PSM`、`?get_bal`、`?plt_PSW`、`?plt_PSM`。
