---
title: "4. 未测量混杂的敏感性分析：get_sens() 与 plt_sens()"
subtitle: "causalR 包函数手册"
lang: zh
---

```{r}
#| label: setup
#| include: false
knitr::opts_chunk$set(collapse = TRUE, comment = "#>")
library(causalR)
f3 <- function(x) sprintf("%.3f", x)
```

观察性研究的结论总要面对同一个追问：**如果还有一个没测到的混杂变量，结论会不会翻转？**
`get_sens()` 把这个问题交给四个后端之一，并把结果整理成同一种形状；
`plt_sens()` 画出与后端对应的敏感性图。

| `method` | 模型 | 敏感性量 | 后端包 | `plt_sens()` 的图 |
|---|---|---|---|---|
| `"lm"` | 线性回归 | 偏 $R^2$、稳健值 RV / XRV、基准情景 | sensemakr | `"contour"`（原生 ggplot）、`"extreme"` |
| `"cox"` | Cox 比例风险 | 翻转点（tipping point）、E 值 | tipr | `"tip"`、`"evalue"`（均为原生） |
| `"dml"` | 双重机器学习 | 偏 $R^2$ 界、稳健值 | dml.sensemakr | `"contour"` |
| `"iv"` | 工具变量 | 工具—结局混杂的偏 $R^2$、稳健值 | iv.sensemakr | `"contour"` |

两类核心量**不能互相比较**：稳健值（`rv_q`、`rv_qa`、`xrv_qa`）是 $[0, 1)$ 上的偏 $R^2$，
E 值（`evalue_point`、`evalue_ci`）是 $[1, \infty)$ 上的风险比乘数，二者之间没有单调换算。
所以它们放在不同的列，不属于自己后端的列一律是 `NA`。

## 安装与核对环境 {#sec-sens-env}

```r
remotes::install_github("HUI950319/causalR")
install.packages(c("sensemakr", "tipr", "survival", "ggplotify"))
# DML 与 IV 后端只在 GitHub
remotes::install_github(c("carloscinelli/dml.sensemakr", "carloscinelli/iv.sensemakr"))
```

本页核对于 **2026 年 9 月 28 日**，代码块由本站渲染时真实执行：

| 项目 | 值 |
|---|---|
| causalR | `r packageVersion("causalR")`（GitHub `main`） |
| sensemakr / tipr | `r packageVersion("sensemakr")` / `r packageVersion("tipr")` |
| dml.sensemakr / iv.sensemakr | `r packageVersion("dml.sensemakr")` / `r packageVersion("iv.sensemakr")` |

## 示例数据：一个真实存在、但没测到的混杂 {#sec-sens-data}

模拟数据里有一个混杂变量 `U`：它同时推高接受治疗的概率、推高连续结局、降低事件风险，
但**不放进数据框**——分析者看不到它。因为 DGP 写死，可以拿"如果测到了 `U`"的结果当参照，
检验敏感性分析的结论是否可靠。

```{r}
#| label: data
set.seed(20260928)
n <- 2000
d <- data.frame(x1 = round(rnorm(n), 3),       # 已测混杂（后面用作基准）
                x2 = rbinom(n, 1, 0.4),         # 已测混杂
                x3 = round(rnorm(n), 3))        # 只影响结局
U <- rnorm(n)                                   # 未测混杂：不进 d
d$z <- rbinom(n, 1, 0.5)                        # 工具变量：只影响治疗
d$d <- rbinom(n, 1, plogis(-0.3 + 0.5 * d$x1 + 0.4 * d$x2 + 0.8 * U + 1.2 * d$z))

# 连续结局：真实效应 0.5
d$y <- round(1 + 0.5 * d$d + 0.6 * d$x1 + 0.3 * d$x2 + 0.4 * d$x3 +
               0.7 * U + rnorm(n), 3)
# 生存结局：真实（条件）风险比 0.8
ev   <- rexp(n, 0.01 * exp(log(0.8) * d$d + 0.3 * d$x1 + 0.2 * d$x2 - 0.7 * U))
cens <- runif(n, 20, 120)
d$time  <- round(pmin(ev, cens), 2)
d$event <- as.integer(ev <= cens)

adj <- c("x1", "x2", "x3")
```

作为参照，把 `U` 加回去各拟合一次（现实中做不到）：

```{r}
#| label: oracle
dU <- cbind(d, U = U)
fit_U   <- lm(y ~ d + x1 + x2 + x3 + U, data = dU)
fit_noU <- lm(y ~ d + x1 + x2 + x3, data = d)
c(with_U = unname(coef(fit_U)["d"]), without_U = unname(coef(fit_noU)["d"]))

# U 的真实强度：与处理、与结局的偏 R^2
r2_dz <- sensemakr::partial_r2(lm(d ~ x1 + x2 + x3 + U, data = dU), covariates = "U")
r2_yz <- sensemakr::partial_r2(fit_U, covariates = "U")
r2_dz <- unname(r2_dz); r2_yz <- unname(r2_yz)
c(r2_treat = r2_dz, r2_out = r2_yz)
```

漏掉 `U` 让连续结局的效应估计约翻了一倍。

## method = "lm"：偏 R² 框架 {#sec-sens-lm}

把 `x1` 作为基准：假想的未测混杂分别与处理、与结局的关联是 `x1` 的 1、2、3 倍时，
估计会变成多少？再用 `bench_args$bound` 手工加一个情景——就填 `U` 的真实偏 $R^2$：

```{r}
#| label: lm
s_lm <- get_sens(d, treat = "d", outcome = "y", adj_var = adj,
                 bench_var = "x1", method = "lm",
                 bench_args = list(k_treat = 1:3,
                                   bound = c(r2_dz, r2_yz),
                                   bound_label = "True U"))
s_lm
```

"True U" 一行的调整后估计是 `r f3(s_lm$bounds$adj_estimate[1])`，
与真的把 `U` 放进回归得到的 `r f3(coef(fit_U)["d"])` 相同：

```{r}
#| label: lm-exact
all.equal(s_lm$bounds$adj_estimate[s_lm$bounds$bound_label == "True U"],
          unname(coef(fit_U)["d"]))
```

对最小二乘，遗漏变量偏倚公式是**代数恒等式**而非近似：只要知道混杂的两个偏 $R^2$，
调整后的估计就是精确的。敏感性分析真正的不确定性在于**没人知道这两个偏 $R^2$ 是多少**，
基准情景就是用已测变量给它们一个参照尺度。

### 读稳健值 {#sec-sens-rv}

```{r}
#| label: lm-rv
s_lm$stats[, c("estimate", "rv_q", "rv_qa", "xrv_qa", "r2yd_x")]
```

| 列 | 含义 |
|---|---|
| `rv_q` | 稳健值：一个同时解释处理和结局**各** `rv_q` 比例残差变异的混杂，恰好能把估计拉掉 `q` 比例（`q = 1` 即拉到 0） |
| `rv_qa` | 同上，但目标是让置信区间刚好包含"拉掉 `q` 后的值"（按 `conf_level`） |
| `xrv_qa` | 极端稳健值：假设混杂能解释结局的**全部**残差变异时，它与处理的偏 $R^2$ 至少要多大（按置信水平调整） |
| `r2yd_x` | 处理与结局的偏 $R^2$；混杂与处理的偏 $R^2$ 小于它时，无论与结局多强都不能把估计拉到 0 |

本例 `rv_q` = `r f3(s_lm$stats$rv_q)`：要把估计拉到 0，混杂需要同时解释处理和结局各约
`r round(100 * s_lm$stats$rv_q)`% 的残差变异。`U` 实际解释的是处理 `r round(100 * r2_dz, 1)`%、
结局 `r round(100 * r2_yz, 1)`%——足以让估计减半，但不足以让它归零，这与参照结果一致。

`q` 控制"翻转"的定义。例如 `q = 0.5` 问的是"要多强的混杂才能把估计砍掉一半"：

```{r}
#| label: lm-q
get_sens(d, treat = "d", outcome = "y", adj_var = adj, method = "lm",
         q = 0.5)$stats[, c("rv_q", "rv_qa", "xrv_qa")]
```

### 等高线图 {#sec-sens-contour}

`method = "lm"` 的等高线图是**原生 ggplot**：用 sensemakr 自己的
`adjusted_estimate()` 等函数算曲面，所以与上游图完全相同，但等高线保留数值标签，
还能继续叠加图层。红色虚线是 `threshold`（默认 0）对应的临界线，红点是基准与手工情景：

```{r}
#| label: plt-contour
#| fig-width: 7
#| fig-height: 6
plt_sens(s_lm)
```

`contour_args$sensitivity_of` 可以换成 t 值或置信限：

```{r}
#| label: plt-contour-t
#| fig-width: 7
#| fig-height: 6
plt_sens(s_lm, contour_args = list(sensitivity_of = "t-value"))
```

`type = "extreme"` 画极端情景：混杂解释结局 100%、75%、50% 残差变异时（`extreme_r2`），
估计随混杂与处理的偏 $R^2$ 怎样下降。这张图包装自 sensemakr 的 base 图形；包装时 ggplotify
会报几条弃用与 `is.na()` 警告（DML、IV 的等高线还会报"gridGraphics 无法画等高线标签"），
不影响图形，本页把这三张包装图的警告隐藏了：

```{r}
#| label: plt-extreme
#| warning: false
#| fig-width: 7
#| fig-height: 6
plt_sens(s_lm, type = "extreme")
```

基准情景是说"未测混杂与处理 / 结局的关联是 `x1` 的 k 倍"，前提是它与 `x1` 相互独立。
`U` 在本例落在 2 倍与 3 倍 `x1` 之间（处理侧）、1 倍与 2 倍之间（结局侧），
而这一点在现实中无法验证：基准情景给的是**尺度感**，不是上界。

## method = "cox"：翻转点与 E 值 {#sec-sens-cox}

Cox 模型没有偏 $R^2$ 的精确框架，改用 tipr 的翻转点分析和 E 值：

```{r}
#| label: cox
s_cox <- get_sens(d, treat = "d", outcome = "event", time = "time",
                  adj_var = adj, method = "cox")
s_cox$stats[, c("estimate", "conf.low", "conf.high", "evalue_point",
                "evalue_ci", "tip_effect", "tip_n")]
```

参照：

```{r}
#| label: cox-oracle
library(survival)
hr_U <- unname(exp(coef(coxph(Surv(time, event) ~ d + x1 + x2 + x3 + U,
                                data = dU))["d"]))
hr_U
```

漏掉 `U` 让保护效应被明显高估（`r f3(s_cox$stats$estimate)` 对比 `r f3(hr_U)`；
DGP 里的真实条件风险比是 0.8）。

| 列 | 含义 |
|---|---|
| `evalue_point` | E 值：未测混杂与暴露、与结局的关联（风险比尺度）都至少要这么大，才能把点估计解释成无效应 |
| `evalue_ci` | 对置信区间中离 1 最近的那条界的 E 值；区间已跨过 1 时按定义为 1 |
| `tip_effect` | 翻转点：一个两组间标准化均值差为 `evalue_args$smd` 的连续混杂，与结局的关联（风险比）要多大才能让置信限刚好到 1 |
| `tip_n` | 需要多少个这样的混杂 |

`estimate` 和置信限在**风险比尺度**，`std.error` 在对数风险尺度。

### rare 与二分类混杂 {#sec-sens-cox-args}

`evalue_args$rare` 决定风险比能否直接当风险比（risk ratio）用：

- `FALSE`（默认）：结局不罕见，先做 VanderWeele–Ding 平方根变换
  $RR = (1 - 0.5^{\sqrt{HR}}) / (1 - 0.5^{\sqrt{1/HR}})$，它把比值往 1 收，E 值更小、更保守。
  这与 tipr 自己的默认（不变换）**相反**。
- `TRUE`：结局在随访期内确实罕见时才用。

```{r}
#| label: cox-rare
get_sens(d, treat = "d", outcome = "event", time = "time", adj_var = adj,
         method = "cox",
         evalue_args = list(rare = TRUE))$stats[, c("evalue_point", "evalue_ci")]
```

本例事件率约 `r round(100 * mean(d$event))`%，不罕见，应当用默认的 `FALSE`。
混杂设为二分类时，要给两组的患病率：

```{r}
#| label: cox-binary
get_sens(d, treat = "d", outcome = "event", time = "time", adj_var = adj,
         method = "cox",
         evalue_args = list(confounder = "binary", exposed_prev = 0.6,
                            unexposed_prev = 0.3))$stats[, c("tip_effect", "tip_n")]
```

E 值与 `EValue::evalues.HR()` 在两种 `rare` 设置下逐位一致；函数不调用 EValue，
因为它的 `estimate` 方法与 dml.sensemakr 拖进来的 lava 冲突，同一会话里先跑过 DML 就会报错。

### 翻转点图与 E 值图 {#sec-sens-cox-plot}

两张图都是原生 ggplot：

```{r}
#| label: plt-tip
#| fig-width: 7.5
#| fig-height: 5.5
plt_sens(s_cox)
```

```{r}
#| label: plt-evalue
#| fig-width: 7.5
#| fig-height: 5.5
plt_sens(s_cox, type = "evalue")
```

翻转点图的横轴是混杂与结局的关联，纵轴是调整后的效应；实线是点估计、虚线是离 1 最近的置信限，
虚线与 1 的交点就是 `tip_effect`。E 值图的曲线是能把点估计拉到 1 的所有
（混杂—暴露，混杂—结局）组合，对角线上的点就是 E 值。

## method = "dml"：双重机器学习 {#sec-sens-dml}

```{r}
#| label: dml
s_dml <- get_sens(d, treat = "d", outcome = "y", adj_var = adj,
                  bench_var = "x1", method = "dml",
                  bench_args = list(k_treat = 1:2),
                  dml_args = list(cf_seed = 1))
s_dml
```

DML 的界是**区间**而不是点：`adj_low` / `adj_high` 是混杂强度等于该情景时估计可能落到的范围，
所以 `adj_estimate`、`adj_se`、`adj_statistic` 为 `NA`。`dml_args` 映射到
`dml.sensemakr::dml()`：`model`（`"plm"` 部分线性 / `"npm"` 非参数）、`target`
（`"ate"` / `"att"` / `"atu"`）、学习器 `reg`（caret 名称，默认 `"ranger"`）、
交叉拟合折数 `cf_folds` 与重复次数 `cf_reps`、种子 `cf_seed`、倾向得分修剪 `ps_trim`、
混杂的"对抗程度" `rho2` 等。不设 `cf_seed` 时，交叉拟合的切分是随机的，结果每次略有不同。

```{r}
#| label: plt-dml
#| warning: false
#| fig-width: 7
#| fig-height: 6
plt_sens(s_dml)
```

DML 与 IV 的等高线图包装自上游的 base 图形。gridGraphics 画不出等高线上的数值标签，
所以这两张图**没有层级数值**，只能看临界线的位置；本例的 DML 图也没有画出两个基准点。
默认 `sensitivity_of` 对 DML 和 IV 是置信下限 `"lwr"`。

## method = "iv"：工具变量 {#sec-sens-iv}

工具变量估计不怕 `U`（`z` 与 `U` 独立、只经治疗影响结局），它怕的是**工具变量本身被混杂**，
或违反排他性。IV 后端问的是：一个同时与 `z`、与结局相关的遗漏变量要多强，才会推翻结论？

```{r}
#| label: iv
s_iv <- get_sens(d, treat = "d", outcome = "y", instrument = "z",
                 adj_var = adj, bench_var = "x1", method = "iv",
                 bench_args = list(k_treat = 1:2))
s_iv$stats[, c("estimand", "estimate", "conf.low", "conf.high", "rv_qa", "xrv_qa")]
```

IV 估计 `r f3(s_iv$stats$estimate[1])` 接近真实效应 0.5，区间比 OLS 宽得多。
三行分别是 IV 估计本身（`"iv"`）、第一阶段（`"fs"`，工具对治疗）和简化式（`"rf"`，工具对结局）；
`iv_args$parm` 可以只取其中几个。上游只报告按置信水平调整的稳健值，所以 `rv_q` 为 `NA`，
`std.error` 也是 `NA`。

```{r}
#| label: plt-iv
#| warning: false
#| fig-width: 7
#| fig-height: 6
plt_sens(s_iv)
```

本例 `z` 是随机分配的，与 `x1` 几乎无关，所以两个基准点贴着纵轴（与工具的偏 $R^2$ 约为 0）：
以 `x1` 为尺度，工具侧的混杂几乎不存在。IV 图的临界线由上游固定在零假设处，`threshold` 不影响它。

## 参数 {#sec-sens-args}

### get_sens()

| 参数 | 默认 | 说明 |
|---|---|---|
| `data` | — | 数据框 |
| `treat`、`outcome` | — | 处理列与结局列；`treat` 必须对应恰好一个回归系数（数值或两水平因子） |
| `time` | `NULL` | 随访时间列，只用于且必须用于 `"cox"`（此时 `outcome` 是事件指示） |
| `instrument` | `NULL` | 工具变量列，只用于且必须用于 `"iv"` |
| `adj_var` | `NULL` | 已测协变量 |
| `bench_var` | `NULL` | 基准协变量，须是 `adj_var` 的子集；`"cox"` 不用 |
| `method` | `"lm"` | `"lm"` / `"cox"` / `"dml"` / `"iv"` |
| `q` | `1` | 需要被解释掉的估计比例；`"cox"` 只能为 1 |
| `conf_level` | `0.95` | 后端收到的 `alpha` 为 `1 - conf_level`，不另设 `alpha` 参数 |
| `bench_args` | `list(k_treat = 1, k_out = NULL, bound = NULL, bound_label = "Manual bound")` | 基准倍数（`k_out = NULL` 时沿用 `k_treat`）与一个手工情景 `c(处理侧 R², 结局侧 R²)` |
| `evalue_args` | `list(rare = FALSE, confounder = "continuous", smd = 1, exposed_prev = NULL, unexposed_prev = NULL)` | 仅 `"cox"` |
| `dml_args` | `list(model = "plm", target = "ate", reg = "ranger", cf_folds = 5L, ...)` | 仅 `"dml"` |
| `iv_args` | `list(parm = c("iv", "fs", "rf"), min = TRUE)` | 仅 `"iv"` |
| `verbose` | `FALSE` | 打印后端进度并报告删掉的不完整行 |

### plt_sens()

| 参数 | 默认 | 说明 |
|---|---|---|
| `x` | — | `get_sens()` 的结果 |
| `type` | 视后端而定 | `"lm"`：`"contour"`（默认）/ `"extreme"`；`"dml"`、`"iv"`：`"contour"`；`"cox"`：`"tip"`（默认）/ `"evalue"` |
| `estimand` | `NULL` | DML（`"ate"` / `"att"` / `"atu"`）或 IV（`"iv"` / `"fs"` / `"rf"`）有多行时选哪一行；`NULL` 取第一行 |
| `threshold` | `0` | 等高线图的临界值 |
| `lim` | `NULL` | 坐标窗口；`NULL` 用 `print()` 末行给出的窗口 |
| `extreme_r2` | `c(1, 0.75, 0.5)` | `"extreme"` 的结局侧偏 $R^2$ |
| `contour_args` | `list(sensitivity_of = "auto", n_levels = 10L, grid_n = 70L, round = 3L)` | 等高线的量、层数、网格（仅 DML）、标签位数 |
| `title`、`save` | `NULL`、`list()` | 标题（只作用于 `"tip"`、`"evalue"`）；PDF 输出 |

## 返回值 {#sec-sens-value}

`sens_res` 列表：

| 元素 | 内容 |
|---|---|
| `stats` | 每个估计量一行，固定 18 列：`method`、`estimand`、`term`、`scale`、`estimate`、`std.error`、`statistic`、`conf.low`、`conf.high`、`dof`、`rv_q`、`rv_qa`、`xrv_qa`、`r2yd_x`、`evalue_point`、`evalue_ci`、`tip_effect`、`tip_n` |
| `bounds` | 混杂情景表（`bound_label`、`r2_treat`、`r2_out`、调整后的估计与区间）；没有情景或 `"cox"` 时为 `NULL` |
| `fit` | 拟合的模型：`lm`、`coxph`、`dml` 或 `iv_fit` |
| `sens` | 后端的敏感性对象；`"cox"` 为 `NULL` |

分析元数据在 `attr(x, "analysis")`。对 `stats` / `bounds` 做 dplyr 操作会丢掉它们携带的
`method` 属性。IV 后端要求协变量名是合法的 R 名称，内部会做 `make.names()`。

## 参考文献 {#sec-sens-refs}

- Cinelli C, Hazlett C (2020). Making sense of sensitivity: extending omitted variable
  bias. *Journal of the Royal Statistical Society Series B* 82(1):39–67.
- VanderWeele TJ, Ding P (2017). Sensitivity analysis in observational research:
  introducing the E-value. *Annals of Internal Medicine* 167(4):268–274.
- Lin DY, Psaty BM, Kronmal RA (1998). Assessing the sensitivity of regression results
  to unmeasured confounders in observational studies. *Biometrics* 54(3):948–963.
- Chernozhukov V, Cinelli C, Newey W, Sharma A, Syrgkanis V (2022). Long story short:
  omitted variable bias in causal machine learning. arXiv:2112.13398.
- Cinelli C, Hazlett C. An omitted variable bias framework for sensitivity analysis of
  instrumental variables. *Biometrika*（2025）。

完整说明见 `?get_sens`、`?plt_sens`。本站
[《Causal Inference in R》第 16 章](../r-causal/chapters/16-sensitivity.qmd)和
[Duke STA 640 第 5 章](../duke-sta640/12-chapter-5-sensitivity-analysis.qmd)讲敏感性分析的原理。
