---
title: "6. 效应修饰变量的单变量筛选：get_hte_unihtee() 与 plt_hte_unihtee()"
subtitle: "causalR 包函数手册"
lang: zh
---

```{r}
#| label: setup
#| include: false
knitr::opts_chunk$set(collapse = TRUE, comment = "#>")
library(causalR)
f3 <- function(x) sprintf("%.3f", x)
fp <- function(p) if (p < 0.001) "< 0.001" else sprintf("= %.3f", p)
```

`get_hte_unihtee()` 回答的问题只有一个：**候选协变量里，哪些变量身上的治疗效应
和平均水平不一样？** 它对每个候选变量 $W_j$ 单独估计一个带方向的效应量、置信区间和
BH 校正后的 p 值，形态是一张「按 p 值排序的变量表」，适合当高维筛选的第一道工序；
`plt_hte_unihtee()` 把这张表画成柱状图、火山图，或逐变量的依赖图。

估计量是 `unihtee` 包的 **TEM-VIP**（treatment effect modifier variable importance
parameter，Boileau et al., 2025），但**不依赖 unihtee 包本身**：本站的
[unihtee 手册](../unihtee.qmd)记录了它默认调用下的几处静默错误，这里换了一条实现路线。

| 函数 | 做什么 | 与其它函数的关系 |
|---|---|---|
| `get_hte_unihtee()` | 逐变量估计 TEM-VIP，给区间、p 值、BH 校正 | 双稳健得分来自 `get_hte()` 的因果森林，或交叉拟合的 GLM |
| `plt_hte_unihtee()` | `"bar"` / `"volcano"` / `"dep"` 三种图 | 依赖图的直线与表中估计**逐位一致** |

## 安装与核对环境 {#sec-uni-env}

```r
remotes::install_github("HUI950319/causalR")
install.packages(c("grf", "sandwich", "patchwork"))
```

本页核对于 **2026 年 9 月 28 日**，代码块由本站渲染时真实执行：

| 项目 | 值 |
|---|---|
| causalR | `r packageVersion("causalR")`（GitHub `main`） |
| grf / sandwich | `r packageVersion("grf")` / `r packageVersion("sandwich")` |

## 估计的是什么 {#sec-uni-estimand}

对每个候选变量 $W_j$，TEM-VIP 是条件平均治疗效应（CATE）在 $W_j$ 上的**一元最小二乘斜率**：

$$
\Psi_j = \frac{\operatorname{Cov}\bigl[\tau(X),\, W_j\bigr]}{\operatorname{Var}[W_j]},
\qquad \tau(X) = \mathbb{E}[Y \mid A = 1, X] - \mathbb{E}[Y \mid A = 0, X].
$$

$\tau(X)$ 观测不到，于是用 AIPW 伪结局代替：它对 $X$ 的条件均值就是 $\tau(X)$，
倾向评分模型与结局模型只要一个正确就成立（双稳健）。把伪结局对 $W_j$ 做一元回归，
斜率就是 $\Psi_j$ 的估计，标准误取 HC3 稳健误差。这正是 unihtee 的一步（one-step）估计量。

三点读法：

- **连续变量报「每 1 个 SD」的斜率**（`contrast = "+1 SD"`），各变量可以直接比大小；
  **二值变量报两水平之差**（如 `"M vs F"`）。
- **它是边际量，不是偏效应。** 与真修饰变量相关的无关变量，自己的斜率也不为 0。
- **它只看直线。** U 形修饰的斜率真值就是 0，会被漏报——下面的例子专门埋了一个。

## 示例数据：真值已知的连续结局 {#sec-uni-data}

```{r}
#| label: data
set.seed(20260928)
n <- 1500
d <- data.frame(
  age    = round(rnorm(n, 60, 10)),                          # 混杂 + 预后
  marker = round(rnorm(n, 0, 2), 2),                         # 线性修饰，SD = 2
  frail  = round(rnorm(n), 2),                               # 混杂 + 负向修饰
  bmi_c  = round(runif(n, -2, 2), 2),                        # U 形修饰
  sex    = factor(sample(c("F", "M"), n, replace = TRUE)),   # 二值修饰
  smoke  = rbinom(n, 1, 0.3),                                # 噪声
  noise  = round(rnorm(n), 2))                               # 噪声
d$z <- rbinom(n, 1, plogis(0.04 * (d$age - 60) + 0.3 * d$frail))
tau <- d$marker - 0.5 * d$frail + (d$sex == "M") + 1.2 * (d$bmi_c^2 - 4 / 3)
d$y <- round(0.05 * (d$age - 60) + 0.5 * d$frail + d$z * tau + rnorm(n), 3)
adj <- c("age", "marker", "frail", "bmi_c", "sex", "smoke", "noise")
```

治疗分配依赖 `age` 和 `frail`，所以这是一份有混杂的观察性数据。
按上式，每个变量的 TEM-VIP 真值是：

| 变量 | 修饰方式 | TEM-VIP 真值 |
|---|---|---|
| `marker` | 线性，$\tau$ 每单位 +1，SD = 2 | **+2**（每 SD） |
| `frail` | 线性，每单位 −0.5，SD = 1 | **−0.5**（每 SD） |
| `sex` | M 比 F 高 1 | **+1**（M vs F） |
| `bmi_c` | U 形 $1.2(x^2 - 4/3)$，在 $[-2, 2]$ 上对称 | **0**——修饰很强，但斜率为 0 |
| `age`、`smoke`、`noise` | 不修饰 | 0 |

## get_hte_unihtee()：逐变量的筛选表 {#sec-get-uni}

```{r}
#| label: get-uni
res <- get_hte_unihtee(d, cat_var = "z", adj_var = adj, surv = "y",
                       grf_args = list(num.trees = 1000))
res$vip
```

默认 `method = "grf"`：内部调用一次 `get_hte()` 拟合因果森林，用它的袋外 AIPW 得分，
因此交叉拟合是自带的。`candidate_var = NULL` 时检验 `adj_var` 里的全部变量；
表内按 `p.value` 排序，`p.adj` 是同一尺度内全部候选变量的 BH 校正。

### 与真值对照 {#sec-get-uni-truth}

```{r}
#| label: truth
truth <- c(marker = 2, frail = -0.5, sex = 1, bmi_c = 0, age = 0, smoke = 0, noise = 0)
v <- res$vip
data.frame(variable = v$variable, contrast = v$contrast,
           truth = truth[v$variable], estimate = round(v$estimate, 3),
           conf.low = round(v$conf.low, 3), conf.high = round(v$conf.high, 3),
           covered = v$conf.low <= truth[v$variable] & v$conf.high >= truth[v$variable],
           row.names = NULL)
```

`marker`、`frail`、`sex` 三个线性或二值修饰变量都被找到，方向与大小接近真值。
`bmi_c` 的斜率是 `r f3(v$estimate[v$variable == "bmi_c"])`（p.adj
`r fp(v$p.adj[v$variable == "bmi_c"])`）——**表上它和噪声没有区别**，
这是 TEM-VIP 的定义决定的，不是估计误差。它的真实形状要到依赖图里看
（@sec-plt-uni-dep）。

### 参数 {#sec-get-uni-args}

| 参数 | 默认 | 说明 |
|---|---|---|
| `data` | — | 数据框 |
| `cat_var` | — | 二分类暴露列：`0/1`、逻辑型，或两水平因子 / 字符（**第二个水平**是治疗组） |
| `candidate_var` | `NULL` | 候选修饰变量；`NULL` 为 `adj_var` 全部。数值列超过两个取值按连续处理；恰好两个取值（任何类型）按二值处理；三水平以上的分类变量报错，请先拆成 0/1 哑变量 |
| `adj_var` | `NULL` | 干扰模型调整的协变量；实际调整的是 `adj_var` 与 `candidate_var` 的并集 |
| `surv` | `TRUE` | 同 `get_hte()`：`TRUE` 读 `time` + `DSS`（只能走 `"grf"`）；一个列名为连续或 0/1 结局 |
| `method` | `"grf"` | `"grf"` 用 `get_hte()` 的森林得分；`"glm"` 用 logistic 倾向模型 + 分臂结局 GLM 的 K 折交叉拟合，不种森林 |
| `measure` | `"diff"` | 可多选 `"diff"` / `"ratio"` / `"OR"`，口径同 `get_hte()` |
| `conf_level` | `0.95` | Wald 区间的置信水平 |
| `time` | `120` | 生存结局的时间点，仅 `surv = TRUE` |
| `grf_args` | `list()` | 转给 `get_hte()` / grf，如 `num.trees`；不写 `seed` 时用下面的 `seed` |
| `glm_args` | `list()` | `folds`（默认 5，按臂分层）与 `ps_trim`（默认 0.01，倾向评分截断到 $[0.01, 0.99]$ 并警告截断行数） |
| `seed` | `123` | 交叉拟合的分折种子（结束后恢复全局随机数状态），或森林种子 |
| `verbose` | `FALSE` | 报告删掉的不完整行 |

### 返回对象 {#sec-get-uni-value}

返回普通列表 `list(vip, data)`：

| 元素 | 内容 |
|---|---|
| `$vip` | 每个候选变量 × 尺度一行：`variable`、`type`、`contrast`、`n`、`sd`、`measure`、`estimate`、`std.error`、`conf.low`、`conf.high`、`p.value`、`p.adj` |
| `$data` | 分析用的行，外加 `.ps`（倾向评分）、`.mu1` / `.mu0`（两臂预测结局）和每个尺度一列伪结局 `.score_<measure>`；`"grf"` 路线另有 `get_hte()` 的 `.cate` 与 `.dr_score` |
| `attr(, "analysis")` | 调整的协变量、候选变量的类型与水平、后端参数等，供 `plt_hte_unihtee()` 使用 |

表里的估计值可以用 `$data` 手算复核——它就是伪结局对标准化变量的回归斜率：

```{r}
#| label: by-hand
dd <- res$data
c(by_hand = unname(coef(lm(.score_diff ~ I(marker / sd(marker)), data = dd))[2]),
  table   = v$estimate[v$variable == "marker"])
```

### 两条路线：森林与 GLM {#sec-get-uni-routes}

`method = "glm"` 不种森林：倾向评分用 logistic 回归，结局在两臂各拟合一个 GLM，
5 折交叉拟合。本例两臂的结局模型都漏了 `bmi_c` 的平方项（**设定错误**），
但倾向评分模型是对的，双稳健性保证估计仍然一致：

```{r}
#| label: routes
res_glm <- get_hte_unihtee(d, cat_var = "z", adj_var = adj, surv = "y",
                           method = "glm")
g <- res_glm$vip
data.frame(variable = v$variable, truth = truth[v$variable],
           grf = round(v$estimate, 3),
           glm = round(g$estimate[match(v$variable, g$variable)], 3),
           row.names = NULL)
```

在模拟中（另行运行，未在本站渲染时执行）：`"glm"` 路线在连续、二分类结局的
差值、比、比值比三种尺度上，95% 区间覆盖率为 0.94–0.97（各 300 次重复）；
无修饰时单变量拒绝率 4.5%。`"grf"` 路线用默认 2000 棵树重复 100 次，覆盖率 0.92–0.98。

### 与 grf 和 get_hte() 的对账 {#sec-get-uni-check}

`"grf"` 路线的每一行都等于 grf 自带的线性投影检验：

```{r}
#| label: blp
hte <- get_hte(d, cat_var = "z", adj_var = adj, surv = "y",
               grf_args = attr(res, "analysis")$backend_args)
blp <- grf::best_linear_projection(hte$fit, A = cbind(marker = d$marker / sd(d$marker)))
rbind(grf = blp["marker", 1:2],
      get_hte_unihtee = c(v$estimate[v$variable == "marker"],
                          v$std.error[v$variable == "marker"]))
```

`get_hte()$importance$p_het` 检验的是**同一个单变量投影**，只是用 2 自由度的自然样条
代替直线。所以对 U 形的 `bmi_c`，两个 p 值给出相反的结论：

```{r}
#| label: phet
imp <- hte$importance
data.frame(variable = imp$variable, p_het = signif(imp$p_het, 3),
           tem_vip_p = signif(v$p.value[match(imp$variable, v$variable)], 3),
           row.names = NULL)
```

`bmi_c` 的 `p_het` 是 `r signif(imp$p_het[imp$variable == "bmi_c"], 3)`，
而 TEM-VIP 的 p 值是 `r f3(v$p.value[v$variable == "bmi_c"])`。
**要方向和大小时看 TEM-VIP，要不漏非线性修饰时看 `p_het`**，两者一起读。

### 相对尺度 {#sec-get-uni-relative}

`measure` 取 `"ratio"` / `"OR"` 时，投影的是对数风险比 / 对数比值比。
估计值和区间报**取指数后**的值——变量每增加 1 SD（或二值变量换一个水平），
风险比乘上的倍数；`std.error` 仍在对数尺度，与 `get_hte()` 一致。

```{r}
#| label: relative
db <- d
db$y <- rbinom(n, 1, plogis(-1 + 0.03 * (d$age - 60) + d$z * (0.2 + 0.25 * d$marker)))
rb <- get_hte_unihtee(db, cat_var = "z", adj_var = adj, surv = "y",
                      method = "glm", measure = c("diff", "ratio", "OR"))
rb$vip[rb$vip$variable == "marker", ]
```

这里 $\operatorname{logit}$ 尺度上的修饰恰好是线性的：`marker` 每 SD 使比值比乘以
$e^{0.25 \times 2} = `r f3(exp(0.5))`$，估计值
`r f3(rb$vip$estimate[rb$vip$variable == "marker" & rb$vip$measure == "OR"])`，
区间 `r f3(rb$vip$conf.low[rb$vip$variable == "marker" & rb$vip$measure == "OR"])`–`r f3(rb$vip$conf.high[rb$vip$variable == "marker" & rb$vip$measure == "OR"])`
覆盖真值。
**修饰依赖尺度**：同一个变量在三种尺度下的排名和显著性可以不同，
二分类结局最好把三种都看一遍。

### 生存结局 {#sec-get-uni-surv}

生存结局只走 `"grf"`（`method = "glm"` 会报错并提示改用森林）。尺度口径与
`get_hte()` 相同：`"diff"` 是 $S_1(t) - S_0(t)$，`"ratio"` 是事件风险比。

```{r}
#| label: surv
ds <- d[, c(adj, "z")]
ev   <- rexp(n, 0.015 * exp(0.02 * (d$age - 60) - d$z * (0.3 + 0.3 * d$marker)))
cens <- pmin(rexp(n, 0.008), 120)
ds$time <- round(pmin(ev, cens), 2)
ds$DSS  <- as.integer(ev <= cens)
rs <- get_hte_unihtee(ds, cat_var = "z", adj_var = adj, time = 60,
                      measure = c("diff", "ratio"), grf_args = list(num.trees = 1000))
head(rs$vip, 3)
```

连续变量只在两臂都有人随访超过 `time` 的取值范围内回归，二值变量要求两个水平
在两臂都有这样的患者，规则与 `get_hte()` 的 `p_het` 相同。

## plt_hte_unihtee()：三种图 {#sec-plt-uni}

### 柱状图（默认） {#sec-plt-uni-bar}

```{r}
#| label: bar
#| fig-width: 6.5
#| fig-height: 3.8
plt_hte_unihtee(res)
```

横向柱按估计值排序，误差线是置信区间，兼作森林图。BH 校正后显著的按方向着色
（红为正、蓝为负），不显著的为灰色。`"ratio"` / `"OR"` 用对数横轴，以 1 为基准。

### 火山图 {#sec-plt-uni-volcano}

```{r}
#| label: volcano
#| fig-width: 6.5
#| fig-height: 5
plt_hte_unihtee(res, type = "volcano")
```

横轴是估计值，纵轴是 $-\log_{10} p$；只给显著变量加标签。虚线标出能通过 BH 阈值的
最大原始 p 值。候选变量多（几十个以上）时比柱状图更好读。

### 依赖图 {#sec-plt-uni-dep}

```{r}
#| label: dep
#| fig-width: 10.8
#| fig-height: 6.8
plt_hte_unihtee(res, type = "dep", x_var = c("marker", "bmi_c", "sex", "frail"))
```

每个候选变量一格：

- **红色直线与带**：伪结局对该变量的投影，就是表中那一行——斜率乘以 `sd` 等于
  `estimate`；二值变量画两个水平的均值和区间，两者之差等于 `estimate`。
- **灰色虚线**：同一伪结局的自然样条（默认 2 自由度，与 `plt_hte_dep()` 的 `"dr"` 层相同）。
  它偏离直线的地方，就是斜率没概括到的形状。
- **虚线水平线**：伪结局的均值，即双稳健 ATE。

`bmi_c` 那一格正是表上看不出的 U 形：红线几乎水平，样条却明显弯曲。

加两项检查，再换成可读的标签：

```{r}
#| label: dep-bins
#| fig-width: 10.8
#| fig-height: 3.8
plt_hte_unihtee(res, type = "dep", x_var = c("marker", "bmi_c", "sex"),
                dr_args   = list(bins = 6),
                axis_arg  = list(share_y = "none"),
                var_names = c(marker = "Biomarker", bmi_c = "BMI (centred)", sex = "Sex"))
```

- `dr_args = list(bins = 6)` 按分位数切 6 箱，画每箱伪结局的均值和区间（灰点），
  是不依赖样条自由度的第二道形状检查。默认 `bins = 0` 不画。
- `axis_arg = list(share_y = "none")` 每格用自己的纵轴（范围包含区间）；
  默认 `"all"` 共用纵轴，便于横向比较。
- `var_names` 与 `get_bal()` 的规则相同：你给的标签优先，其余用
  `RegR::name_map_seer` 补（默认值，需要 RegR）；`NULL` 保留列名。三种图都生效。

### 参数 {#sec-plt-uni-args}

| 参数 | 默认 | 说明 |
|---|---|---|
| `x` | — | `get_hte_unihtee()` 的返回值 |
| `type` | `"bar"` | `"bar"` / `"volcano"` / `"dep"` |
| `x_var` | `NULL` | 要画的候选变量，`NULL` 为全部（按表中 p 值顺序） |
| `measure` | `NULL` | 画哪个尺度，默认结果里的第一个 |
| `sig_level` | `0.05` | 作用于 `p.adj` 的显著性阈值：决定着色与火山图标签 |
| `dr_args` | `list(spline_df = 2, bins = 0)` | 仅 `"dep"`：样条自由度、分位数分箱数 |
| `axis_arg` | `list(share_y = "all")` | 仅 `"dep"`：`"none"` 为每格独立纵轴 |
| `var_names` | `RegR::name_map_seer` | 显示标签 |
| `title`、`save` | `NULL`、`list()` | 标题；PDF 输出，缺省宽高取 `attr(p, "plot_size")` |

保存走统一的 `save` 参数（本页不执行，以免渲染时往站点目录写文件）：

```r
plt_hte_unihtee(res, type = "dep", save = list(filename = "hte_unihtee_dep.pdf"))
```

## 与 unihtee 包的差异 {#sec-uni-vs-pkg}

估计量和一步估计量相同，其余几处有意不同：

| 方面 | `unihtee::unihtee()` 0.0.3 | `get_hte_unihtee()` |
|---|---|---|
| 干扰模型 | 默认一个纯主效应 GLM，插值估计恒为 0 | 因果森林的袋外得分，或分臂 GLM 交叉拟合 |
| 标准误 | 基于插值估计的影响函数；方差项有按行回收的 bug（[详见](../unihtee/04-estimators.qmd#sec-recycling)） | 最小二乘斜率的 HC3 稳健误差 |
| `effect` / `measure` | 不写 `effect` 必定报错（[详见](../unihtee/02-unihtee.qmd#sec-effect-bug)） | `measure` 默认 `"diff"` |
| 连续结局的相对尺度 | 结局先缩放到 $[0, 1]$，SE 可达七位数 | 不缩放，`"ratio"` 就是均值比 |
| 生存结局 | 默认 xgboost 学习器在 xgboost ≥ 3 下报错；删失列 1 = 删失 | 走 `get_hte()` 的因果生存森林；`DSS` 1 = 事件 |
| 效应量单位 | 每原始单位 | 连续变量每 SD，可跨变量比较 |

## 读结果的六条规矩 {#sec-uni-rules}

1. **这是筛选，不是确认。** 表上排前的变量还要用机制不同的方法交叉验证
   （如 `get_hte()` 的亚组效应、`get_hte_icf()` 的规则）。
2. **边际不是偏效应。** 与真修饰变量相关的变量也会显著；不要读成「独立贡献」。
3. **只看直线。** 显著性为零不等于没有修饰——先看依赖图里的样条和分箱点，
   或 `get_hte()` 的 `p_het`。
4. **`p.adj` 只在一次调用、一个尺度内校正。** 分批调用拼不出全局 FDR 控制。
5. **观察性数据里，排序会带上混杂的指纹。** 医生据以选择治疗的指标更容易被筛出；
   `adj_var` 要尽量收全混杂变量。
6. **修饰依赖尺度。** 二分类和生存结局把 `"diff"` 与 `"ratio"` 都看一遍。

## 参考文献 {#sec-uni-refs}

- Boileau P, Leng N, Hejazi NS, van der Laan M, Dudoit S (2025). A nonparametric
  framework for treatment effect modifier discovery in high dimensions.
  *Journal of the Royal Statistical Society Series B* 87(1):157–185.
- Hines O, Diaz-Ordaz K, Vansteelandt S (2022). Variable importance measures for
  heterogeneous causal effects. arXiv:2204.06030.
- Wager S, Athey S (2018). Estimation and inference of heterogeneous treatment
  effects using random forests. *Journal of the American Statistical Association*
  113(523):1228–1242.

各函数的完整说明见包内帮助页：`?get_hte_unihtee`、`?plt_hte_unihtee`。
unihtee 包本身的逐函数用法与本机实测见本站 [unihtee 手册](../unihtee.qmd)。
