---
title: "7. 亚组树：get_hte_tree() 与 plt_hte_tree()"
subtitle: "causalR 包函数手册"
lang: zh
---

```{r}
#| label: setup
#| include: false
knitr::opts_chunk$set(collapse = TRUE, comment = "#>")
library(causalR)
f2 <- function(x) sprintf("%.2f", x)
```

`get_hte_tree()` 和[第 5 页](05-hte-icf.qmd)的 `get_hte_icf()` 回答同一个问题：
**亚组该怎么划**。区别在做法：iCF 让 20 个因果森林投票，`get_hte_tree()` 只种**一棵树**，
每个节点用一个显式的检验决定切不切，p 值直接写在树上。树的生长方式由 `method`
选择，共 17 种，覆盖 ctree、MOB、CART、policytree 以及本包自己写的 `"maxt"`（默认）。
不论选哪种，**找树**和**估计效应**都用不同的患者（诚实估计）。
`plt_hte_tree()` 用 ggparty 把树画出来，叶子下方画每个亚组的效应。

```text
data ──split_frac──┬─ 发现集 ─► get_hte() → 每人一个 AIPW 双稳健得分
                   │            └─ method 在得分（或 CATE 预测、残差、节点模型）上种树
                   │               每个节点检验一次，p < alpha 才切，最深 max_depth 层
                   └─ 估计集 ─► get_hte() → 每个节点的双稳健 ATE 与 95% 区间
                                └─ plt_hte_tree() / plt_hte_sub(res$est, sub_var = ".rule")
```

| | `get_hte_tree()` | [`get_hte_icf()`](05-hte-icf.qmd) | [`get_hte_unihtee()`](06-hte-unihtee.qmd) |
|---|---|---|---|
| 输出 | 一棵树：规则、节点、`party` 对象 | 一组规则 | 按变量排序的效应量表 |
| 怎么决定切不切 | 每个节点一次检验（`"maxt"` / ctree / MOB），或交叉验证剪枝（rpart） | 森林投票 + 交叉验证选深度 + 校准检验闸门 | 不切，逐变量回归 |
| 能看到什么 | 切点、每次切分的 p 值、每个节点的效应 | 规则的得票率 | 线性斜率与 BH 校正 p 值 |
| 耗时（n = 2000，连续结局） | 约 1 秒 | 约 30 秒 | 数秒 |

## 安装与核对环境 {#sec-tree-env}

```r
remotes::install_github("HUI950319/causalR")
install.packages(c("grf", "partykit", "ggparty", "rpart", "policytree"))
```

`rpart` 只在 rpart 系列方法、`policytree` 只在 `"policy"` 时需要。
本页核对于 **2026 年 9 月 29 日**，代码块由本站渲染时真实执行：

| 项目 | 值 |
|---|---|
| causalR | `r packageVersion("causalR")`（GitHub `main`） |
| grf / partykit / ggparty | `r packageVersion("grf")` / `r packageVersion("partykit")` / `r packageVersion("ggparty")` |

## 示例数据：两个修饰变量、有混杂 {#sec-tree-data}

```{r}
#| label: data
set.seed(20260930)
n <- 2000
d <- data.frame(
  age    = round(rnorm(n, 60, 10)),                            # 混杂 + 预后 + 修饰
  marker = round(runif(n), 3),                                 # 修饰
  frail  = round(rnorm(n), 2),                                 # 混杂 + 预后
  stage  = factor(sample(c("I", "II", "III"), n, replace = TRUE)),  # 噪声
  smoke  = rbinom(n, 1, 0.3))                                  # 噪声
d$z <- rbinom(n, 1, plogis(0.04 * (d$age - 60) + 0.5 * d$frail))
tau <- 0.3 + 1.5 * (d$marker > 0.6) - 0.8 * (d$age >= 65)
d$y <- round(0.05 * (d$age - 60) + d$frail + d$z * tau + rnorm(n), 3)
adj <- c("age", "marker", "frail", "stage", "smoke")
```

年龄大、衰弱的患者更常接受治疗，二者又影响结局，所以直接比较两组是有偏的。
真实效应由两个阈值决定，四个格子的真值为：

| | `age < 65` | `age >= 65` |
|---|---|---|
| `marker <= 0.6` | 0.3 | −0.5 |
| `marker > 0.6` | 1.8 | 1.0 |

`frail` 只影响结局与分组、不修饰效应——一个只看结局的树会去切它。

## get_hte_tree()：默认的 max-t 树 {#sec-get-tree}

```{r}
#| label: fit
res <- get_hte_tree(d, cat_var = "z", adj_var = adj, surv = "y")
res
```

打印结果从上到下：

- **表头**：生长方式（`max-t test`）、在什么上种树（双稳健得分）、发现集与估计集的人数、
  `max_depth` / `alpha` / `min_leaf` 与允许切分的变量。
- **节点表**：每个节点一行。`split` 是送往左子节点的条件，`split_p` 是**发现集**上该节点
  检验的 p 值（叶子也有——那是没通过的检验），`n` 到 `conf.high` 是**估计集**上该节点的
  双稳健 ATE。`split_p` 的最小值是 $1/(1 + 1000)$，由自助法次数 `n_boot = 1000` 决定。
- **规则表**：每片叶子一条规则，估计集上的效应、区间和 p 值；最后一行
  P for interaction 检验"各叶子效应相等"。

树先按 `marker` 切，再在 `marker` 低的一侧按 `age` 切，两个阈值都落在真值附近。
`marker` 高的一侧（真值 1.8 与 1.0 混在一起）没有再切：它的检验 p 值是
`r f2(res$nodes$split_p[res$nodes$node == 5])`，1000 人的发现集里分出的约 400 人
不够看清 0.8 的差别。这是树法的常态——**没有切不等于没有差别**。

### 返回对象 {#sec-tree-value}

返回 `hte_tree` 类的列表：

| 元素 | 内容 |
|---|---|
| `$rules` | 每片叶子一行：`leaf`、`node`、`rule`、发现集人数 `n_disc`，估计集上的 `n`、`n_treat`、`estimate`、`std.error`、`conf.low`、`conf.high`、`p.value`、`p_inter`，口径同 `get_hte()$subgroup`；`"policy"` 另有推荐的 `action` |
| `$nodes` | 每个节点一行：`node`、`parent`、`depth`、`terminal`、`rule`（叶子）、`variable` 与 `split`（内部节点）、`statistic` 与 `split_p`（检验），以及估计集上的效应 |
| `$tree` | 估计集上的 `partykit::party` 对象，每个节点的 `info` 就是 `$nodes` 的一行，可直接交给 ggparty |
| `$est` | 估计集上的 `get_hte()` 结果（`hte_res`），`$data$.rule` 是每人所在的规则 |
| `attr(, "analysis")` | 全部设置、发现集行号 `discovery`、设计矩阵列的含义 `cols`、被丢掉的得分数与切分数 |

和真值对照——估计集上每片叶子的真实平均效应：

```{r}
#| label: truth
e <- res$est$data
tau_e <- 0.3 + 1.5 * (e$marker > 0.6) - 0.8 * (e$age >= 65)
data.frame(rule = res$rules$rule,
           truth = f2(tapply(tau_e, e$.rule, mean)[res$rules$rule]),
           estimate = f2(res$rules$estimate),
           ci = paste0("(", f2(res$rules$conf.low), ", ", f2(res$rules$conf.high), ")"))
```

第二片叶子（190 人）的区间没有盖住真值——95% 区间本就有二十分之一的机会落空，
一次结果说明不了更多。同一设计换 40 份数据、每份换一个 `seed` 重跑（另行运行，
未在本站渲染时执行），138 片叶子的区间覆盖率为 0.95，平均偏差 0.01。

## 树是怎么种出来的 {#sec-tree-algo}

### 第 1 步：拆样本、算得分

每组内按 `split_frac`（默认 0.5）随机抽出发现集。发现集上调用一次 `get_hte()`，
每位患者得到一个 AIPW 得分

$$
\Gamma_i = \hat\mu_1(X_i) - \hat\mu_0(X_i)
 + \frac{W_i - \hat e(X_i)}{\hat e(X_i)\,[1 - \hat e(X_i)]}\,\bigl[Y_i - \hat\mu_{W_i}(X_i)\bigr].
$$

$\Gamma_i$ 在任何亚组里的均值就是该亚组的效应，倾向评分与结局模型只要一个对就成立，
所以**在得分上种树，混杂已经被调整掉**；在原始结局上种树的方法会被 `frail`
这类预后变量吸引。

### 第 2 步：每个节点一次 max-t 检验

对每个候选变量的每个可取切点（默认最多 100 个，在允许的切点里等距取），
用 Welch t 比较两侧的平均得分，取绝对值最大者作为该变量的统计量。
零分布用 Rademacher 乘子自助法模拟：把中心化后的得分乘以随机正负号，
每次抽样同样做 Welch 标准化；节点 p 值是跨变量的 Westfall–Young min-P。
p 值小于 `alpha` 就在 p 值最小那个变量的最佳切点上切，然后对两个子节点递归，
直到 `max_depth` 层、检验不再拒绝，或叶子小于 `min_leaf`（发现集的比例，默认 5%，
且每组至少 2 人）。

为什么不直接用 ctree 或 MOB：**得分天然异方差**——倾向评分靠近 0 或 1、结局方差大的地方，
得分的方差都更大，而 ctree 的置换检验与 MOB 的参数稳定性检验都假设同方差。
在效应恒定的模拟里（另行运行，未在本站渲染时执行），根节点的误切率：

| 检验 | 名义水平 | 实测误切率 |
|---|---|---|
| ctree 在 grf 得分上 | 5% | 11.0% |
| MOB（`lmtree`）在 grf 得分上 | 5% | 17.5% |
| 同一设定、同方差得分，ctree / MOB | 5% | 约 4% |
| `"maxt"`（自标准化 Rademacher 乘子） | 5% | 5.8%；换设定复核时 7%–8% |

`"maxt"` 保留了每个人自己的方差，偏差小得多，但并非精确控制在 5%——
根节点 p 值落在 0.02–0.05 之间时要保守地读。
检验在节点之间**不做多重校正**（ctree、MOB 也不做），根节点的检验就是"有没有任何异质性"。

### 第 3 步：在估计集上估计

按发现集上定下的规则把估计集患者分组，对估计集再调用一次 `get_hte()`，
每个节点报告双稳健 ATE（`estimator = "aipw"`，默认）或 TMLE（@sec-tree-tmle）。
估计集没有参与找树，所以这些区间是诚实的；`split_frac = 1` 时找树与估计用同一批人，
打印结果会注明"not honest"。

## 17 种 method {#sec-tree-methods}

后缀说明**在什么上种树**，前缀说明**用什么引擎切**：

| 在什么上种树 | `maxt` | `mob_` | `ctree_` | `rpart_` | `policy` |
|---|---|---|---|---|---|
| AIPW 得分（`_dr`） | **`"maxt"`**（默认） | `"mob_dr"` | `"ctree_dr"` | `"rpart_dr"` | `"policy"` |
| 森林的 CATE 预测（`_cate`） | | `"mob_cate"` | `"ctree_cate"` | `"rpart_cate"` | |
| 森林的残差，R-learner（`_r`） | | `"mob_r"` | `"ctree_r"` | `"rpart_r"` | |
| 差值尺度的节点模型（`_abs`） | | `"mob_abs"` | `"ctree_abs"` | | |
| 比值尺度的节点模型（`_rel`） | | `"mob_rel"` | `"ctree_rel"` | | |
| Weibull AFT 节点模型（`_aft`） | | `"mob_aft"` | `"ctree_aft"` | | |

- **`_dr`**：与默认相同的得分。ctree / MOB 用各自的检验（见上表的误切率）；
  rpart 长到 `max_depth` 后按交叉验证剪枝，不给 p 值；`"policy"` 找使得分总和最大的
  处理 / 不处理分配，**恰好长满 `max_depth` 层**，`$rules` 多一列推荐的 `action`。
- **`_cate`**：在森林的袋外 CATE 预测上种树，即 Virtual Twins、StratifiedMedicine 的两阶段做法。
  预测很平滑、噪声小，但它的误差随协变量走（某组人少的地方森林在外推），
  而 ctree / MOB 把预测当独立观测检验，**p 值偏乐观**。适合当作森林的解释性近似，不宜当发现。
- **`_r`**：在森林的袋外残差 $\tilde Y = Y - \hat m(X)$、$\tilde W = W - \hat e(X)$ 上种树，
  节点效应是残差对残差的斜率 $\sum \tilde W \tilde Y / \sum \tilde W^2$，切分准则就是 grf 自己的
  因果树所近似的 R-loss。残差里没有倒数倾向评分，极端倾向评分的影响比 AIPW 得分小得多；
  代价是切分跟随重叠加权（权重 $\tilde W^2$ 的均值为 $e(1-e)$）的效应。报告的效应仍是估计集的双稳健 ATE。
- **`_abs` / `_rel` / `_aft`**：不用得分，每个节点重新拟合一个"结局 ~ 治疗 + `adj_var`"的模型，
  检验治疗系数在切分变量上是否稳定（MOB 的 `lmtree` / `glmtree`、model4you 的 `pmtree` 做法）。
  `_abs` 用 `lm`（连续、0/1 结局，生存结局用 $S(t)$ 的 Kaplan–Meier 伪观测）；
  `_rel` 用 logistic（log-OR）或 Cox（log-HR），不适用连续结局；`_aft` 用 Weibull AFT，只适用生存结局。
  发现集不需要森林。它们的有效性依赖节点模型：线性调整、节点内效应恒定、Cox 的比例风险、
  伪观测要求删失与协变量无关。
  `tree_args = list(adjust = FALSE, parm = "all")` 回到这些包的默认做法，此时也会切预后变量。
  `_rel` 在对数比尺度上切而报告差值，**修饰依赖尺度**，两者可以不一致。

### 在示例上对比 {#sec-tree-compare}

连续结局可用其中 13 种（`_rel`、`_aft` 除外）：

```{r}
#| label: compare
ms <- c("maxt", "mob_dr", "ctree_dr", "rpart_dr", "policy",
        "mob_cate", "ctree_cate", "rpart_cate",
        "mob_r", "ctree_r", "rpart_r", "mob_abs", "ctree_abs")
cmp <- do.call(rbind, lapply(ms, function(m) {
  t0 <- Sys.time()
  r  <- get_hte_tree(d, cat_var = "z", adj_var = adj, surv = "y", method = m)
  data.frame(method = m, leaves = nrow(r$rules),
             seconds = round(as.numeric(difftime(Sys.time(), t0, units = "secs")), 1),
             splits = paste(na.omit(r$nodes$split), collapse = " | "))
}))
cmp
```

`_dr`、`_r`、`_abs` 三类都找到了与默认相同的两刀；`_cate` 三种切出 7–8 片叶子，
阈值在 0.55–0.66、62–67 之间反复横跳——它们拟合的是森林预测的锯齿，不是真实的两个阈值。
`"policy"` 按定义长满 3 层、8 片叶子；它回答的是"给谁治疗收益最大"，
不是"哪里的效应不同"，切点只需让推荐的处理不变，未必落在真阈值上。
rpart 系列把切点写成 `< 0.6005`，其余写成 `<= 0.6`，两者划分相同。

## 常用设置 {#sec-tree-options}

### 深度、门槛、叶子大小

```r
get_hte_tree(d, "z", adj, surv = "y", max_depth = 2)     # 最多 4 片叶子
get_hte_tree(d, "z", adj, surv = "y", alpha = 1)         # 不检验，长满 max_depth
get_hte_tree(d, "z", adj, surv = "y", min_leaf = 0.1)    # 叶子至少占发现集 10%
```

`alpha` 只对检验型方法（`"maxt"`、mob、ctree）有效；rpart 系列按交叉验证剪枝、
`"policy"` 总长满，给它们传 `alpha` 会报错。

### 只允许在指定变量上切 {#sec-tree-candidate}

`candidate_var` 限定切分变量，它们同时并入 `adj_var`（总会被调整）：

```{r}
#| label: candidate
rc <- get_hte_tree(d, cat_var = "z", adj_var = adj, surv = "y",
                   candidate_var = c("marker", "stage"))
rc$rules[, c("rule", "n", "estimate", "conf.low", "conf.high")]
```

事先确定的候选修饰变量（如指南里的分层因素）走这条路，比让树在全部协变量上搜更有检验力。
因子变量默认 `factor_encoding = "integer"`，按水平顺序取阈值（`stage <= II`）；
`"onehot"` 允许单独切出一个水平（`stage = II` 对其余）。规则都用原始水平书写。

### TMLE 估计 {#sec-tree-tmle}

`estimator = "tmle"` 只改变估计集上的效应估计，用 grf 的 TMLE
（`grf::average_treatment_effect(method = "TMLE")`）代替 AIPW，树本身不变：

```{r}
#| label: tmle
rt <- get_hte_tree(d, cat_var = "z", adj_var = adj, surv = "y", estimator = "tmle")
data.frame(rule = res$rules$rule,
           aipw = f2(res$rules$estimate), aipw_se = f2(res$rules$std.error),
           tmle = f2(rt$rules$estimate),  tmle_se = f2(rt$rules$std.error))
```

grf 的 TMLE 是**线性**修正（每组残差对倒数倾向评分回归），与 AIPW 通常只差第二位小数；
它**不保证**二分类结局的风险差落在 $[-1, 1]$。只适用连续与二分类结局——
grf 的因果生存森林只有 AIPW，生存结局传 `"tmle"` 会报错。

### 随机试验：已知倾向评分 {#sec-tree-trial}

1:1 随机试验里倾向评分已知，把它作为**单个数**传进 `grf_args`，两个森林都不再估计它：

```{r}
#| label: trial
dt <- d
dt$z <- rbinom(n, 1, 0.5)
dt$y <- round(0.05 * (d$age - 60) + d$frail + dt$z * tau + rnorm(n), 3)
rw <- get_hte_tree(dt, cat_var = "z", adj_var = adj, surv = "y",
                   grf_args = list(W.hat = 0.5))
rw$rules[, c("rule", "n", "estimate", "conf.low", "conf.high")]
```

`$est$fit$W.hat` 此时全为 0.5，得分里不再有倾向评分的估计误差。
这次只切出 `marker`：低的一侧 `age` 的两个格子（0.3 与 −0.5）混在一起，
估计值接近两者按人数加权的平均。能否再切一刀取决于这一份发现集的噪声，
已知倾向评分不保证切得更深。逐行的 `W.hat`、`Y.hat`、`sample.weights`、`clusters` 不被接受——两个森林各用一半的行，
逐行向量对不上。

## 无修饰时 {#sec-tree-null}

效应恒为 0.5，其余不变：

```{r}
#| label: no-modifier
d0 <- d
d0$y <- round(0.05 * (d$age - 60) + d$frail + d$z * 0.5 + rnorm(n), 3)
r0 <- get_hte_tree(d0, cat_var = "z", adj_var = adj, surv = "y")
r0$rules[, c("rule", "n", "estimate", "conf.low", "conf.high")]
```

根节点检验 p = `r f2(r0$nodes$split_p[1])`，不切，只剩"全部患者"一条规则，
效应就是整体 ATE。此时 `plt_hte_tree()` 会报错提示没有树可画。

## 生存结局 {#sec-tree-surv}

`surv = TRUE`（默认）读 `time` 与 `DSS`（1 = 事件），在 `time` 时刻的生存概率差
$S_1(t) - S_0(t)$ 上种树与估计；`grf_args = list(target = "RMST")` 改为 RMST 差。

```{r}
#| label: surv
ds <- d[, c(adj, "z")]
ev   <- rexp(n, 0.012 * exp(0.03 * (d$age - 60) + 0.3 * d$frail -
                              d$z * (0.1 + 0.9 * (d$marker > 0.6))))
cens <- pmin(rexp(n, 0.006), 120)
ds$time <- round(pmin(ev, cens), 2)
ds$DSS  <- as.integer(ev <= cens)
rs <- get_hte_tree(ds, cat_var = "z", adj_var = adj, time = 60)
rs$rules[, c("rule", "n", "estimate", "conf.low", "conf.high", "p.value")]
```

治疗只在 `marker > 0.6` 的人身上明显降低风险。树在 `marker` 上切了一刀，
切点落在 `r sub("^marker <= ", "", rs$nodes$split[1])`，比真值 0.6 偏低——
生存得分的噪声比连续结局大，切点的精度相应变差。
生存结局另外可用 `"mob_rel"` / `"ctree_rel"`（Cox，log-HR 尺度）与 `"mob_aft"` / `"ctree_aft"`
（Weibull AFT）；报告的效应仍是生存概率差。

## plt_hte_tree()：画树 {#sec-plt-tree}

```{r}
#| label: plot-effect
#| fig-width: 6
#| fig-height: 4.6
plt_hte_tree(res)
```

内部节点写着切分变量和检验 p 值，边上是切分条件；每片叶子上方是估计集人数与
效应（95% 区间），下方的面板共用一个横轴。默认 `type = "effect"` 画区间：
高于 0 为红、低于 0 为蓝、跨过 0 为灰。`"rpart_*"` 与 `"policy"` 没有检验，节点上不显示 p 值；
`"policy"` 的叶子另标推荐的处理。

其余四种面板：

| `type` | 面板 | 适用结局 |
|---|---|---|
| `"effect"` | 效应与 95% 区间（默认） | 全部 |
| `"dr"` | 每人 AIPW 得分的箱线图，点为均值（即该叶子的双稳健效应） | 全部 |
| `"box"` | 两组结局的箱线图 | 连续 |
| `"bar"` | 两组结局均值（二分类为事件比例）与 95% 区间 | 连续、二分类 |
| `"km"` | 两组到 `time` 为止的 Kaplan–Meier 曲线，虚线标出 `time` | 生存 |

`"box"`、`"bar"`、`"km"` 是**未调整**的组间比较，差值不必等于标签上的双稳健效应——
本例治疗组更老、更衰弱，结局本就偏高，未调整的差会被抬高：

```{r}
#| label: plot-box
#| fig-width: 6
#| fig-height: 5.6
plt_hte_tree(res, type = "box")
```

```{r}
#| label: plot-km
#| fig-width: 6
#| fig-height: 4.4
plt_hte_tree(rs, type = "km")
```

面板画的是估计集患者（`split_frac = 1` 时为全部患者）；p 值来自发现集。
返回 ggplot，`attr(p, "plot_size")` 是排版用的宽高（英寸）。保存走统一的 `save` 参数
（本页不执行，以免渲染时往站点目录写文件）：

```r
plt_hte_tree(res, save = list(filename = "hte_tree.pdf"))
```

叶子的效应也可以画成森林图——`$est` 就是估计集上的 `get_hte()` 结果：

```{r}
#| label: plot-sub
#| message: false
#| fig-width: 7.2
#| fig-height: 2.9
plt_hte_sub(res$est, sub_var = ".rule",
            label_column_list = c(.rule = "Subgroup"))
```

## 参数 {#sec-tree-args}

### get_hte_tree()

| 参数 | 默认 | 说明 |
|---|---|---|
| `data` | — | 数据框 |
| `cat_var` | — | 二分类暴露列，编码同 `get_hte()` |
| `adj_var` | — | 森林调整的协变量；不给 `candidate_var` 时也是切分变量。缺暴露或结局的行被丢掉 |
| `candidate_var` | `NULL` | 只允许在这些变量上切，同时并入 `adj_var`。切分变量须为数值、因子、字符或逻辑型且无缺失 |
| `surv` | `TRUE` | `TRUE` 读 `time` + `DSS`；一个列名为连续或 0/1 结局。竞争风险（`FALSE`）不支持 |
| `time` | `120` | 生存结局的时间点，仅 `surv = TRUE` |
| `method` | `"maxt"` | 17 种之一，见 @sec-tree-methods |
| `max_depth` | `3` | 最多切几层（最多 8 片叶子），可为 `Inf`；`"policy"` 须有限 |
| `alpha` | `0.05` | 检验型方法的切分门槛，$(0, 1]$；`1` 为长满。rpart 系列与 `"policy"` 不接受 |
| `min_leaf` | `0.05` | 叶子占发现集的最小比例，$[0, 0.5)$；另要求每组至少 2 人 |
| `factor_encoding` | `"integer"` | 因子按水平顺序取阈值；`"onehot"` 可单独切出一个水平。同时传给森林 |
| `split_frac` | `0.5` | 每组内用于发现的比例；`1` 为找树与估计同一批人（不诚实） |
| `estimator` | `"aipw"` | 估计集的节点效应：`"aipw"` 或 `"tmle"`（仅连续、二分类） |
| `tree_args` | `list()` | 所选 `method` 的设置，见下表；局部覆盖保留其余默认，给别的方法的字段报错 |
| `grf_args` | `list()` | 转给两次 `get_hte()`；逐行字段不接受，单个已知 `W.hat` 可以 |
| `seed` | `123` | 拆样本、自助法与 rpart 分折的种子，也是森林种子（`grf_args` 未给 `seed` 时）；结束后恢复全局随机数状态 |
| `verbose` | `FALSE` | 报告拆样本人数、丢掉的得分与因缺组丢掉的切分 |

`tree_args` 的字段：

| 适用方法 | 字段与默认 |
|---|---|
| `"maxt"` | `n_boot = 1000`（每节点自助次数，`0` 不给 p 值、须配 `alpha = 1`）；`max_cuts = 100`（每列最多试几个切点） |
| ctree 系列 | `testtype = "Bonferroni"`，或 `"Univariate"` / `"MonteCarlo"` |
| mob 系列 | `trim = 0.1`（稳定性检验两端剪掉的比例） |
| rpart 系列 | `xval = 10`（交叉验证折数，`0` 不剪枝）；`cp_rule = "min"` 或 `"1se"` |
| `_abs` / `_rel` / `_aft` | `adjust = TRUE`（节点模型调整 `adj_var`）；`parm = "treatment"`（只检验治疗系数）或 `"all"` |
| `"policy"` | `cost = 0`（治疗须超过的效应）；`better = "higher"` 或 `"lower"`（不良事件）；`split_step = NULL`（每 1000 人跳 1 个切点） |

### plt_hte_tree()

| 参数 | 默认 | 说明 |
|---|---|---|
| `x` | — | `get_hte_tree()` 的结果，至少切过一次 |
| `type` | `"effect"` | `"effect"` / `"dr"` / `"box"` / `"bar"` / `"km"` |
| `save` | `list()` | 非空时经 `RegR::save_plt()` 另存 PDF，缺省宽高取 `attr(p, "plot_size")` |

## 耗时 {#sec-tree-time}

本机（24 线程，grf 默认用满）上按样本量逐个 `method` 计时，数据结构同上（5 个协变量），
单次运行，另行执行、未在本站渲染时运行。单位：秒。

连续结局：

| method | 1 千 | 5 千 | 1 万 | 2 万 | 5 万 | 10 万 |
|---|---|---|---|---|---|---|
| `"maxt"` | 1.7 | 2.3 | 3.8 | 7.1 | 4.9 | 9.8 |
| `"ctree_dr"` / `"rpart_dr"` / `_r`（除 mob） | 0.5–0.7 | 1.5–1.6 | 2.3–2.8 | 5.7–6.0 | 2.2–2.6 | 4.5–5.4 |
| `"policy"` | 0.5 | 1.8 | 3.8 | 9.8 | 26 | 48 |
| `"mob_dr"` | 0.5 | 2.1 | 4.2 | 11 | 44 | 130 |
| `"mob_r"` | 0.7 | 2.0 | 3.5 | 9.1 | 28 | 121 |
| `"mob_abs"` | 0.3 | 1.9 | 5.6 | 22 | 109 | 466 |

生存结局：

| method | 1 千 | 5 千 | 1 万 | 2 万 | 5 万 |
|---|---|---|---|---|---|
| `"maxt"` | 2.0 | 4.2 | 9.1 | 28 | 113 |
| `"ctree_dr"` / `"rpart_dr"` | 0.8–0.9 | 3.0–3.2 | 8.0–8.3 | 25 | 106–109 |
| `"ctree_abs"` / `_rel` / `_aft` | 0.4–0.6 | 1.5–1.6 | 4.0–4.1 | 13–14 | 53–54 |
| `"mob_dr"` | 1.0 | 3.4 | 9.5 | 35 | 158 |
| `"mob_rel"`（Cox） | 0.4 | 19 | 92 | 406 | — |
| `"mob_aft"`（Weibull） | 0.3 | 30 | 135 | 483 | — |

三点读法：

- **森林占大头，树几乎不花时间**——除 MOB 与 `"policy"` 外，建树都在 1 秒内
  （`"maxt"` 在 10 万例时约 5 秒）。每次调用拟合两个森林（发现集、估计集各一个），
  `_abs` / `_rel` / `_aft` 只拟合估计集那一个，所以约快一倍。
- **5 万例时反而比 2 万例快**：每半样本超过 1 万行时，`get_hte()` 自动改种 200 棵树
  （grf 默认 2000），见[第 1 页](01-hte.qmd)。要保持 2000 棵用 `grf_args = list(num.trees = 2000)`。
- **MOB 的建树时间约按 $n^2$ 增长**（样本量翻倍，时间约 ×4）：`partykit::mob()` 在每个候选切点
  两侧重新拟合节点模型，连续变量的候选切点数又与 $n$ 同阶。`"mob_rel"`、`"mob_aft"`
  每次重拟合是一次 Cox / Weibull 回归，2 万例已要 7–8 分钟，更大样本请改用 ctree 系列或
  `"maxt"`（后者只试 `max_cuts` 个切点，建树近似线性）。生存森林本身在 10 万例时约 10 分钟。

## 读结果的规矩 {#sec-tree-rules}

1. **树是一次发现，不是确认。** 换一个 `seed` 拆样本，切点乃至切分变量都可能变；
   重要的结论要在独立数据上验证，或与 `get_hte_icf()`、`get_hte_unihtee()` 交叉印证。
2. **p 值属于发现集，效应属于估计集。** 节点上的 `split_p` 说明"这一刀是不是噪声"，
   叶子的区间说明"这组效应多大"，两者用的是不同患者。
3. **没切不等于没有差别。** 发现集只有一半患者，小于检验力的修饰会被漏掉（本例 `marker` 高的一侧）。
4. **`"maxt"` 的根节点检验略偏宽松**（模拟 6%–8%），p 值刚过 0.05 的切分要保守解读；
   ctree / MOB 在得分上更宽松（11%–18%）。
5. **`_cate` 与 `"policy"` 的树不是效应修饰的检验。** 前者描述森林预测，p 值偏乐观；
   后者总是长满 `max_depth`，回答的是分配问题。
6. **修饰依赖尺度。** `_rel`、`_aft` 在比值或时间尺度上切，报告的却是差值；二分类与生存结局
   可以两种都看。
7. **未调整面板只作描述。** `"box"`、`"bar"`、`"km"` 的组间差含混杂，效应以标签上的双稳健估计为准。

## 参考文献 {#sec-tree-refs}

- Athey S, Tibshirani J, Wager S (2019). Generalized random forests.
  *Annals of Statistics* 47(2):1148–1178.
- Athey S, Wager S (2021). Policy learning with observational data.
  *Econometrica* 89(1):133–161.
- Hansen BE (2000). Testing for structural change in conditional models.
  *Journal of Econometrics* 97(1):93–115.
- Hothorn T, Hornik K, Zeileis A (2006). Unbiased recursive partitioning: a conditional
  inference framework. *Journal of Computational and Graphical Statistics* 15(3):651–674.
- Nie X, Wager S (2021). Quasi-oracle estimation of heterogeneous treatment effects.
  *Biometrika* 108(2):299–319.
- Westfall PH, Young SS (1993). *Resampling-Based Multiple Testing*. Wiley.
- Zeileis A, Hothorn T, Hornik K (2008). Model-based recursive partitioning.
  *Journal of Computational and Graphical Statistics* 17(2):492–514.

各函数的完整说明见包内帮助页：`?get_hte_tree`、`?plt_hte_tree`。
